---
title: "MAS data voor vogelatlas"
author: "Ward Langeraert"
date: "`r Sys.Date()`"
output:
  bookdown::html_document2:
    code_folding: hide
    toc: true
    toc_float: true
    toc_collapsed: true
editor_options: 
  chunk_output_type: console
---

```{r setup, include=FALSE}
renv::restore()
library(knitr)
library(here)
opts_chunk$set(
  echo = TRUE,
  message = FALSE,
  warning = FALSE)
opts_knit$set(root.dir = here::here())
```


```{r}
Sys.setenv("PROJ_NETWORK" = "ON")

library(tidyverse)
library(sf)
```

# MAS pilootproject
## Inladen data

We laden de data in van het MAS pilootproject.

```{r}
data_path <- here("data", "processed")
mas_data_df <- read_csv(here(data_path, "MAS_data_full_2018_2023.csv"))
```

We selecteren vogels met broedcode groter dan nul.

```{r}
mas_piloot_broed <- mas_data_df %>%
  filter(soortgrp == 2,
         wrntype > 0) %>%
  select(plotnaam, jaar, periode_in_jaar, naam, aantal, x_plot, y_plot)
```


## Berekening maximaal aantal

We berekenen het maximum aantal individuen per jaar per telcirkel voor elke soort.

```{r}
mas_piloot_atlas <- mas_piloot_broed %>% 
  group_by(plotnaam, jaar, periode_in_jaar, naam) %>%
  mutate(totaal = sum(aantal)) %>%
  group_by(plotnaam, jaar, naam, x_plot, y_plot) %>%
  summarise(max_aantal = max(totaal), .groups = "drop") %>%
  select(plotnaam, jaar, naam, max_aantal, x_plot, y_plot) %>%
  mutate(x_coord = x_plot,
         y_coord = y_plot)
```

Zet om naar sf object met telcirkels.

```{r}
mas_piloot_atlas_sf <- st_as_sf(mas_piloot_atlas,
                                coords = c("x_plot", "y_plot"),
                                crs = 31370) %>%
  st_buffer(300)
```


# MBAG (zand)leemstreek
## Inladen data

We laden de data van 2023 in.

```{r}
data_path2 <- here("data", "mas")
file_geojson_2023 <- file.path(data_path2, 
                               "20230810_qgis_export_sovon_wfs_2023.geojson")
mas_geojson_2023 <- read_sf(file_geojson_2023)
```

We selecteren de data van de zandleemstreek en de westelijke leemstreek.
We selecteren vogels met broedcode groter dan nul.

```{r}
mbag_broed_amersfoord <- mas_geojson_2023 %>%
  filter(soortgrp == 2,
         wrntype > 0,
         grepl("^(Zn|Lm)", plotnaam))
```

## Zet om naar Lambert 72

```{r}
pipelines <- sf_proj_pipelines("EPSG:28992", "EPSG:31370")
```

```{r}
# We select the pipeline with lowest accuracy (< 0.02), by filtering on
# accuracy. If the grids are installed, this should match the first line of the
# pipelines object.
chosen_pipeline_definition <- pipelines %>%
  filter(accuracy < 0.02) %>% 
  pull(definition)

mbag_31370_pipeline <- 
  st_transform(st_geometry(mbag_broed_amersfoord), "EPSG:31370",
               pipeline = chosen_pipeline_definition) %>% 
  st_sf(st_drop_geometry(mbag_broed_amersfoord), geometry = .) %>% 
  as_tibble() %>% 
  st_as_sf() %>%
  rename(x_amersfoord = x_coord,
         y_amersfoord = y_coord) %>%
  mutate(x_lambert = unlist(map(.data$geometry, 1)),
         y_lambert = unlist(map(.data$geometry, 2))) %>%
  select(oid:y_amersfoord, x_lambert, y_lambert, everything())
```

## Data selectie

We selecteren eerst de data **binnen de telrondes**.

```{r}
r1_start <- "04-01"
r1_stop  <- "04-20"
r2_start <- "04-21"
r2_stop  <- "05-10"
r3_start <- "05-11"
r3_stop  <- "06-10"
r4_start <- "06-21"
r4_stop  <- "07-15"

mbag_telperiodes <- mbag_31370_pipeline %>%
  mutate(
    datum = ymd(paste(jaar, maand, dag, sep = "-")),
    periode_in_jaar = case_when(
      datum %within% interval(
        ymd(paste(jaar, r1_start, sep = "-")),
        ymd(paste(jaar, r1_stop, sep = "-"))) ~ "R1",
      datum %within% interval(
        ymd(paste(jaar, r2_start, sep = "-")),
        ymd(paste(jaar, r2_stop, sep = "-"))) ~ "R2",
      datum %within% interval(
        ymd(paste(jaar, r3_start, sep = "-")),
        ymd(paste(jaar, r3_stop, sep = "-"))) ~ "R3",
      datum %within% interval(
        ymd(paste(jaar, r4_start, sep = "-")),
        ymd(paste(jaar, r4_stop, sep = "-"))) ~ "R4"
    )) %>%
  filter(!is.na(periode_in_jaar))
```

We voegen de coördinaten toe van de telpunten.

```{r}
steekproef_leemstreek_telpunten <- read_sf(
  here(data_path, "steekproef_leemstreek_telpunten.geojson")
  ) %>%
  mutate(x_plot = unlist(map(.data$geometry, 1)),
         y_plot = unlist(map(.data$geometry, 2)))
steekproef_zandleemstreek_telpunten <- read_sf(
  here(data_path, "steekproef_zandleemstreek_telpunten.geojson")
  ) %>%
  mutate(x_plot = unlist(map(.data$geometry, 1)),
         y_plot = unlist(map(.data$geometry, 2)))

steekproef_mbag <- bind_rows(steekproef_leemstreek_telpunten,
                             steekproef_zandleemstreek_telpunten) %>%
  rename(plotnaam = pointid) %>%
  select(plotnaam, x_plot, y_plot)
```


We herberekenen de afstanden tussen de waarnemingen en de telpunten. We ronden af to 1 m nauwkeurig.

```{r}
mbag_controle_afstand <- mbag_telperiodes %>%
  select(oid, plotnaam, distance2plot, naam, jaar, waarnemer = waarneme) %>%
  inner_join(steekproef_mbag %>% as_tibble(),
             by = "plotnaam", suffix = c(".stip", ".telpunt")) %>%
  mutate(calc_distance = st_distance(.$geometry.stip, .$geometry.telpunt,
            by_element = TRUE),
         calc_distance = round(units::drop_units(calc_distance))) %>%
  st_drop_geometry()
```

We selecteren vervolgens alle waarnemingen **binnen een afstand van 300 m**.

```{r}
mbag_distance <- mbag_telperiodes %>%
  full_join(mbag_controle_afstand, 
            by = join_by(oid, plotnaam, naam, jaar, distance2plot)) %>%
  select(-c(distance2plot, geometry.telpunt, waarneme)) %>%
  rename(distance2plot = calc_distance) %>%
  filter(distance2plot <= 300)
```

## Berekening maximaal aantal

We berekenen het maximum aantal individuen per jaar per telcirkel voor elke soort.

```{r}
mbag_atlas <- mbag_distance %>%
  st_drop_geometry() %>%
  group_by(plotnaam, jaar, periode_in_jaar, naam) %>%
  mutate(totaal = sum(aantal)) %>%
  group_by(plotnaam, jaar, naam, x_plot, y_plot) %>%
  summarise(max_aantal = max(totaal), .groups = "drop") %>%
  select(plotnaam, jaar, naam, max_aantal, x_plot, y_plot) %>%
  mutate(x_coord = x_plot,
         y_coord = y_plot)
```

Zet om naar sf object met telcirkels.

```{r}
mbag_atlas_sf <- st_as_sf(mbag_atlas,
                          coords = c("x_plot", "y_plot"),
                          crs = 31370) %>%
  st_buffer(300)
```


# Output shape files 

We voegen de data samen in een bestand en selecteren jaren 2020-2023.

```{r}
vogelatlas_out_sf <- bind_rows(mas_piloot_atlas_sf, mbag_atlas_sf) %>%
  filter(jaar %in% 2020:2023)
```

We schrijven per jaar een shape file weg.

```{r}
for (j in 2020:2023) {
  filtered_sf <- vogelatlas_out_sf %>%
    filter(jaar == j)
  
  file <- here("data", "vogelatlas", paste0("mas_voor_vogelatlas_", j, ".shp"))
  
  st_write(filtered_sf, file)
}
```
