---
title: "Verkenning macro-invertebraten meetplaatsen meetnet VMM in kader van MAP"
author: "Hans Van Calster"
date: "`r Sys.Date()`"
output:
  bookdown::html_document2:
    code_folding: hide
    toc: true
    toc_float: true
    toc_collapsed: true
editor_options: 
  chunk_output_type: console
---

```{r setup, include=FALSE}
renv::restore()

# set up
library(knitr)
library(here)
opts_chunk$set(
  echo = FALSE,
  warning = FALSE,
  message = FALSE,
  out.width = "100%")
opts_knit$set(root.dir = here::here())

# packages
library(tidyverse)
library(sf)
library(mapview)
library(readxl)
library(terra)
library(qgisprocess)
conflicted::conflicts_prefer(dplyr::filter)
conflicted::conflicts_prefer(dplyr::select)
```

# Inlezen data

```{r mapdata}
sheetnames <- excel_sheets(here("data", "vmm", "macroinvertebratenMAP.xlsx"))

vmm_map <- lapply(sheetnames[1:5], read_excel,
       path = here("data", "vmm", "macroinvertebratenMAP.xlsx"))

vmm_map <- setNames(vmm_map, sheetnames[1:5] %>% janitor::make_clean_names())
vmm_map <- lapply(vmm_map, janitor::clean_names)
```

```{r}
vmm_meetnet <- vmm_map$bbi_en_mmif_deelmaatlatten %>%
  select(meetplaats, jaar, bbi, mmif) %>%
  arrange(meetplaats, jaar) %>%
  left_join(
    vmm_map$meetplaatsen %>%
      select(meetplaats, x, y, waterlichaam, bekken, waterloop, categorie),
    by = "meetplaats") %>%
  st_as_sf(coords = c("x", "y"), crs = 31370) %>%
  mutate(jaar = parse_number(jaar),
         bbi = parse_number(bbi))
```


```{r vmm-geodb}
# enkel metadata van meetlocaties, maar geen meetgegevens
gdb_layers <- st_layers("S:/Vlaanderen/Meetpunten/VMM.gdb")

vmmdata2022 <- read_sf("S:/Vlaanderen/Meetpunten/VMM.gdb",
                   layer = gdb_layers$name[2])

bekkens <- vmmdata2022 %>%
  st_drop_geometry() %>%
  distinct(Code, Bekken) %>%
  mutate(
    Bekken = case_when(
      Bekken == "Beneden-Schelde" ~ "Benedenschelde",
      Bekken == "Boven-Schelde" ~ "Bovenschelde",
      Bekken == "Onbekend" ~ NA_character_,
      TRUE ~ Bekken
    )
  )
```


Gegevensbron: "Vlaamse Milieumaatschappij – Fysisch-chemisch en biologisch meetnet oppervlaktewater".

Selectie fysicochemische data:

- "NH4+", "NO2-", "NO3-", "oPO4" allemaal gemeten
- Zomerhalfjaar
- Geen calamiteit of sluiklozing, uitzonderlijk hoog water, specifiek onderzoek, uitzonderlijk beïnvloed
- Locatiegegevens bekend
- minstens 4 metingen beschikbaar (per meetpunt, variabele, zomerjaar)
- gemiddelde waarde wordt berekend

```{r vmm-fysicochemie}
# https://sites.google.com/a/inbo.be/intranet/home/ondersteuning/IT-en-data/datasystemen/vmm-oppervlaktewaters
library(inbodb)
con <- inbodb::connect_inbo_dbase("D0113_00_VMMData")

fc_metingen <- tbl(con, "MetingFysicoChemieMeting")
fc_staalname <- tbl(con, "MetingFysicoChemieStaalname")
meetpunten <- tbl(con, "Meetpunt")
mmif_metingen <- tbl(con, "MetingIndexMMIFPerMeetpuntJaar")

fc_data_zomerjaar <- fc_metingen %>%
  filter(ParameterCode %in% c("NH4+", "NO2-", "NO3-", "oPO4")) %>%
  select(-DataSource, -Waarde, -WaardeTeken) %>%
  inner_join(
    fc_staalname %>%
      filter(across(.cols = matches("R1|R2|R4|R7"), is.na)) %>%
      select(Id, MeetpuntCode, Datum, ZomerJaar) %>%
      filter(!is.na(ZomerJaar)),
    by = c("StaalnameId" = "Id")) %>%
  inner_join(
    meetpunten %>%
      select(Code, Lambert72_X, Lambert72_Y) %>%
      filter(!is.na(Lambert72_X),
             Lambert72_X > 0),
    by = c("MeetpuntCode" = "Code")) %>%
  collect() %>%
  pivot_wider(
    id_cols = c(ZomerJaar, MeetpuntCode, Lambert72_X, Lambert72_Y,
                StaalnameId),
    names_from = ParameterCode, 
    values_from = WaardeDetectieGecorrigeerd
  ) %>%
  mutate(Nsom = `NH4+` + `NO2-` + `NO3-`,
         NPratio = Nsom / oPO4) %>%
  pivot_longer(cols = c(`NH4+`, `NO2-`, `NO3-`, oPO4, Nsom, NPratio),
               names_to = "variabele",
               values_to = "waarde",
               values_drop_na = TRUE) %>%
  group_by(ZomerJaar, MeetpuntCode, Lambert72_X, Lambert72_Y,
           variabele) %>%
  filter(n() >= 4) %>%
  summarise(gemiddelde = mean(waarde),
            .groups = "drop") %>%
  pivot_wider(
    id_cols = c(ZomerJaar, MeetpuntCode, Lambert72_X, Lambert72_Y),
    names_from = variabele,
    values_from = gemiddelde
  ) %>%
  filter(if_all(.fns = ~!is.na(.x))) %>%
  st_as_sf(coords = c("Lambert72_X", "Lambert72_Y"), crs = 31370) %>%
  left_join(bekkens,
            by = c("MeetpuntCode" = "Code"))

inbodb::dbDisconnect(con)
```


# Verkenning

## Macro-invertebraten

BBI: Biotische biodiversiteitsindex

```{r}
vmm_meetnet %>%
  ggplot() + 
  geom_line(aes(x = jaar, y = bbi, group = meetplaats)) +
  facet_wrap(~bekken)
```

MMIF: Multimetrische Macro-invertebratenindex Vlaanderen


```{r}
vmm_meetnet %>%
  ggplot() + 
  geom_line(aes(x = jaar, y = mmif, group = meetplaats)) +
  facet_wrap(~bekken)
```


```{r}
vmm_meetnet %>%
  select(jaar, meetplaats, bekken) %>%
  group_by(bekken) %>%
  mutate(meetplaats = reorder(meetplaats, jaar, length)) %>%
  ggplot() +
  geom_point(aes(x = jaar, y = meetplaats, colour = bekken))
```


```{r}
vmm_meetnet %>%
  st_drop_geometry() %>%
  group_by(bekken, meetplaats) %>%
  summarise(aantal_bemonsteringen = n(),
            start_jaar = min(jaar),
            eind_jaar = max(jaar),
            .groups = "drop_last") %>%
  summarise(aantal_meetplaatsen = n_distinct(meetplaats),
            gemiddeld_aantal_bemonsteringen = mean(aantal_bemonsteringen),
            gemiddelde_periode = mean(eind_jaar - start_jaar)) %>%
  kable(digits = 1)
```

```{r}
vmm_meetnet %>%
  st_drop_geometry() %>%
  count(bekken, jaar) %>%
  arrange(jaar) %>%
  pivot_wider(id_cols = c(bekken), names_from = jaar, values_from = n,
              values_fill = 0) %>%
  kable(caption = "aantal bemonsterde meetplaatsen", format = "simple")
```

```{r}
mapviewdata <- vmm_meetnet %>%
  group_by(bekken, meetplaats) %>%
  summarize(jaren = paste(jaar, collapse = ", "),
            lengte_reeks = max(jaar) - min(jaar),
            aantal_bemonsteringen = n(),
            recentste_jaar = max(jaar),
            .groups = "drop")

mapviewdata %>%
  mapview(zcol = "bekken")

mapviewdata %>%
  mapview(zcol = "lengte_reeks")

mapviewdata %>%
  mapview(zcol = "aantal_bemonsteringen")

mapviewdata %>%
  mapview(zcol = "recentste_jaar")
```

## Fysico-chemische data

```{r fig.height = 200/25.4}
fc_data_zomerjaar %>%
  pivot_longer(cols = c(`NH4+`, `NO2-`, `NO3-`, NPratio, Nsom, oPO4)) %>%
  ggplot() +
  geom_line(aes(x = ZomerJaar, y = value, group = MeetpuntCode),
            alpha = 0.3) +
  scale_y_log10() +
  facet_grid(Bekken ~ name)
```

```{r}
fc_data_zomerjaar %>%
  select(ZomerJaar, MeetpuntCode, Bekken) %>%
  group_by(Bekken) %>%
  mutate(MeetpuntCode = reorder(MeetpuntCode, ZomerJaar, length)) %>%
  ggplot() +
  geom_point(aes(x = ZomerJaar, y = MeetpuntCode, colour = Bekken))
```


```{r}
fc_mapviewdata <- fc_data_zomerjaar %>%
  group_by(MeetpuntCode) %>%
  summarize(jaren = paste(ZomerJaar, collapse = ", "),
            lengte_reeks = max(ZomerJaar) - min(ZomerJaar),
            aantal_bemonsteringen = n(),
            recentste_jaar = max(ZomerJaar),
            .groups = "drop")


fc_mapviewdata %>%
  mapview(zcol = "lengte_reeks")

fc_mapviewdata %>%
  mapview(zcol = "aantal_bemonsteringen")

fc_mapviewdata %>%
  mapview(zcol = "recentste_jaar")
```

## Samengestelde dataset

```{r}
mi_fc <- vmm_meetnet %>%
  left_join(fc_data_zomerjaar %>%
              st_drop_geometry(),
            by = c("meetplaats" = "MeetpuntCode",
                   "jaar" = "ZomerJaar"))

```

```{r}
mi_fc %>%
  st_drop_geometry() %>%
  count(heeft_alle_N_P_data = !is.na(Nsom)) %>%
  kable()
```


```{r}
mi_fc %>%
  mutate(mmif = as.numeric(mmif)) %>%
  ggplot(aes(x = Nsom + oPO4, y = mmif)) +
  geom_point(aes(colour = jaar)) +
  geom_smooth(method = "lm") +
  scale_x_log10() +
  facet_wrap(~Bekken)
```




## Berekening afstroomgebieden


```{r eval=FALSE}
dtm <- rast(here("data", "dem", "DHMVIIDTMRAS5m.tif"))
library(qgisprocess)

# fill sinks (alternatief grass7:r.fill.dir)
alg0 <- "saga:fillsinkswangliu"
qgis_arguments(alg0)
dtm_filled <- qgis_run_algorithm(alg0,
                           ELEV = dtm,
                           FILLED = file.path(tempdir(), "dtm_filled.sdat"))


filled <- rast(dtm_filled$FILLED[1])
crs(filled) <- "EPSG:31370"
terra::writeRaster(filled, here("data", "dem", "dhmvii_dtm_5m_filled.tif"))
filled <- rast(here("data", "dem", "dhmvii_dtm_5m_filled.tif"))

alg <- "saga:flowwidthandspecificcatchmentarea"
#qgis_show_help(alg)
#qgis_arguments(alg)
carea <- qgis_run_algorithm(alg,
                           DEM = filled,
                           WIDTH = file.path(tempdir(), "flowwidth.sdat"),
                           SCA = file.path(tempdir(), "carea.sdat"),
                           METHOD = 1)

# flowwidth carea
flowwidth <- rast(carea$WIDTH[1])
crs(flowwidth) <- "EPSG:31370"
plot(flowwidth)
sca <- rast(carea$SCA[1])

qgis_arguments("sagang:watershedbasins")


```


```{r wbt-fill-breach, eval=!file.exists(here("data", "dem", "dhmvii_dtm_5m_filled_breached.tif"))}
# whitebox tools installation:
# install.packages("whitebox")
# whitebox::install_whitebox()
# QGIS plugins install search for whitebox and install the plugin
# Go to preferences in QGIS select processing select whitebox and fill in path
# by searching for whitebox_tools.exe file

# following: https://vt-hydroinformatics.github.io/rgeowatersheds.html
dtm <- rast(here("data", "dem", "DHMVIIDTMRAS5m.tif"))

# single cell pitts breaching
qgis_arguments("wbt:BreachSingleCellPits")
qgis_run_algorithm("wbt:BreachSingleCellPits",
                   dem = dtm,
                   output = file.path(tempdir(), "pitts_filled.sdat"))

# breach depressions
qgis_arguments("wbt:BreachDepressionsLeastCost")
# dist is in terms of raster cells
qgis_run_algorithm("wbt:BreachDepressionsLeastCost",
                   dem = file.path(tempdir(), "pitts_filled.sdat"),
                   dist = 10,
                   fill = FALSE,
                   output = file.path(tempdir(), "breached.sdat"))

# fill depressions
qgis_arguments("wbt:FillDepressionsWangAndLiu")
qgis_run_algorithm("wbt:FillDepressionsWangAndLiu",
                   dem = file.path(tempdir(), "breached.sdat"),
                   fix_flats = FALSE,
                   output = file.path(tempdir(), "filled_breached.sdat"))

filled_breached <- rast(file.path(tempdir(), "filled_breached.sdat"))
crs(filled_breached) <- "EPSG:31370"
terra::writeRaster(
  filled_breached,
  here("data", "dem", "dhmvii_dtm_5m_filled_breached.tif"),
  overwrite = TRUE
)

```

```{r}
filled_breached <- rast(
  here("data", "dem", "dhmvii_dtm_5m_filled_breached.tif"))
plot(filled_breached)

```


```{r wbt-d8, eval=file.exists(here("data", "dem", "dhmvii_dtm_5m_filled_breached.tif"))}
# flow accumulation
qgis_arguments("wbt:D8FlowAccumulation")
d8_flow <- qgis_run_algorithm(
  "wbt:D8FlowAccumulation",
  input = here("data", "dem", "dhmvii_dtm_5m_filled_breached.tif"),
  output = file.path(tempdir(), "d8flowpath.sdat"))
d8_flow <- rast(d8_flow$output[1])
crs(d8_flow) <- "EPSG:31370"
terra::writeRaster(d8_flow,
                   here("data", "dem", "dhmvii_dtm_5m_d8_flow.tif"))


# d8 pointer
qgis_arguments("wbt:D8Pointer")
d8_pointer <- qgis_run_algorithm(
  "wbt:D8Pointer",
  dem = here("data", "dem", "dhmvii_dtm_5m_filled_breached.tif"),
  output = file.path(tempdir(), "d8pointer.sdat"))

d8_pointer <- rast(d8_pointer$output[1])
crs(d8_pointer) <- "EPSG:31370"
terra::writeRaster(d8_pointer,
                   here("data", "dem", "dhmvii_dtm_5m_d8_pointer.tif"),
                   overwrite = TRUE)
```


```{r wbt-pour-points, eval=FALSE}
# setting pour points
# The tool only wants a file name, which must be a shape file
st_write(subset %>%
           select(FID = meetplaats) %>%
           slice(1),
         here("data", "vmm", "subset.shp"),
         append = FALSE)


qgis_arguments("wbt:ExtractStreams")
streams <- qgis_run_algorithm(
  "wbt:ExtractStreams",
  flow_accum = here("data", "dem", "dhmvii_dtm_5m_d8_flow.tif"),
  threshold = 2,
  output = file.path(tempdir(), "streams.sdat"))

qgis_arguments("wbt:JensonSnapPourPoints")



```

```{r wbt-watersheds, eval=FALSE}
# delineate watersheds
qgis_arguments("wbt:Watershed")

# convert watersheds to polygons



ws <- qgis_run_algorithm("wbt:Watershed",
                         d8_pntr = d8_pointer, 
                         pour_pts = here("data", "vmm", "subset.shp"),
                         esri_pntr = FALSE,
                         output = file.path(tempdir(), "ws.sdat"))


ws <- rast(ws$output[1])
plot(ws)
summary(ws)
```



# Selectie meetplaatsen

- recente data beschikbaar ($\geq$ 2015)
- $\geq$ 10 jaar tussen eerste en laatste bemonstering
- $\geq$ 4 bemonsteringen

```{r}
subset <- mapviewdata %>%
  filter(recentste_jaar >= 2015,
         lengte_reeks >= 10,
         aantal_bemonsteringen >= 4)
subset %>%
  mapview()
```

```{r}
mapviewdata %>%
  filter(recentste_jaar >= 2015,
         lengte_reeks >= 10,
         aantal_bemonsteringen >= 4) %>%
  st_drop_geometry() %>%
  select(-recentste_jaar) %>%
  count(bekken) %>%
  kable()
```

Relevante factoren:

- waterzuiveringsstations (stroomopwaarts)
- puntvervuilingen (stroomopwaarts)
- omgevend landgebruik (stroomopwaarts)
- bemestingsdruk
- beschermingsmaatregelen
- controleren voor grootte van de catchment area?


Zie ook http://geoloket.vmm.be/Geoviews/




