---
title: "Verkenning macro-invertebraten meetplaatsen meetnet VMM in kader van MAP"
author: "Hans Van Calster"
date: "`r Sys.Date()`"
output:
  bookdown::html_document2:
    code_folding: hide
    toc: true
    toc_float: true
    toc_collapsed: true
editor_options: 
  chunk_output_type: console
---

```{r setup, include=FALSE}
renv::restore()

# set up
library(knitr)
library(here)
opts_chunk$set(
  echo = FALSE,
  warning = FALSE,
  message = FALSE,
  out.width = "100%")
opts_knit$set(root.dir = here::here())

# packages
library(tidyverse)
library(sf)
library(mapview)
library(readxl)
library(terra)
library(qgisprocess)
conflicted::conflicts_prefer(dplyr::filter)
conflicted::conflicts_prefer(dplyr::select)
source(here("src", "R", "geocomputations.R"))
```

# Inlezen data

```{r mapdata}
sheetnames <- excel_sheets(here("data", "vmm", "macroinvertebratenMAP.xlsx"))

vmm_map <- lapply(sheetnames[1:5], read_excel,
       path = here("data", "vmm", "macroinvertebratenMAP.xlsx"))

vmm_map <- setNames(vmm_map, sheetnames[1:5] %>% janitor::make_clean_names())
vmm_map <- lapply(vmm_map, janitor::clean_names)
```

```{r}
vmm_meetnet <- vmm_map$bbi_en_mmif_deelmaatlatten %>%
  select(meetplaats, jaar, bbi, mmif) %>%
  arrange(meetplaats, jaar) %>%
  left_join(
    vmm_map$meetplaatsen %>%
      select(meetplaats, x, y, waterlichaam, bekken, waterloop, categorie),
    by = "meetplaats") %>%
  st_as_sf(coords = c("x", "y"), crs = 31370) %>%
  mutate(jaar = parse_number(jaar),
         bbi = parse_number(bbi))
```


```{r vmm-geodb}
# enkel metadata van meetlocaties, maar geen meetgegevens
gdb_layers <- st_layers("S:/Vlaanderen/Meetpunten/VMM.gdb")

vmmdata2022 <- read_sf("S:/Vlaanderen/Meetpunten/VMM.gdb",
                   layer = gdb_layers$name[2])

bekkens <- vmmdata2022 %>%
  st_drop_geometry() %>%
  distinct(Code, Bekken) %>%
  mutate(
    Bekken = case_when(
      Bekken == "Beneden-Schelde" ~ "Benedenschelde",
      Bekken == "Boven-Schelde" ~ "Bovenschelde",
      Bekken == "Onbekend" ~ NA_character_,
      TRUE ~ Bekken
    )
  )
```


Gegevensbron: "Vlaamse Milieumaatschappij – Fysisch-chemisch en biologisch meetnet oppervlaktewater".

Selectie fysicochemische data:

- "NH4+", "NO2-", "NO3-", "oPO4" allemaal gemeten
- Zomerhalfjaar
- Geen calamiteit of sluiklozing, uitzonderlijk hoog water, specifiek onderzoek, uitzonderlijk beïnvloed
- Locatiegegevens bekend
- minstens 4 metingen beschikbaar (per meetpunt, variabele, zomerjaar)
- gemiddelde waarde wordt berekend

```{r vmm-fysicochemie}
# https://sites.google.com/a/inbo.be/intranet/home/ondersteuning/IT-en-data/datasystemen/vmm-oppervlaktewaters
library(inbodb)
con <- inbodb::connect_inbo_dbase("D0113_00_VMMData")

fc_metingen <- tbl(con, "MetingFysicoChemieMeting")
fc_staalname <- tbl(con, "MetingFysicoChemieStaalname")
meetpunten <- tbl(con, "Meetpunt")
mmif_metingen <- tbl(con, "MetingIndexMMIFPerMeetpuntJaar")

fc_data_zomerjaar <- fc_metingen %>%
  filter(ParameterCode %in% c("NH4+", "NO2-", "NO3-", "oPO4")) %>%
  select(-DataSource, -Waarde, -WaardeTeken) %>%
  inner_join(
    fc_staalname %>%
      filter(across(.cols = matches("R1|R2|R4|R7"), is.na)) %>%
      select(Id, MeetpuntCode, Datum, ZomerJaar) %>%
      filter(!is.na(ZomerJaar)),
    by = c("StaalnameId" = "Id")) %>%
  inner_join(
    meetpunten %>%
      select(Code, Lambert72_X, Lambert72_Y) %>%
      filter(!is.na(Lambert72_X),
             Lambert72_X > 0),
    by = c("MeetpuntCode" = "Code")) %>%
  collect() %>%
  pivot_wider(
    id_cols = c(ZomerJaar, MeetpuntCode, Lambert72_X, Lambert72_Y,
                StaalnameId),
    names_from = ParameterCode, 
    values_from = WaardeDetectieGecorrigeerd
  ) %>%
  mutate(Nsom = `NH4+` + `NO2-` + `NO3-`,
         NPratio = Nsom / oPO4) %>%
  pivot_longer(cols = c(`NH4+`, `NO2-`, `NO3-`, oPO4, Nsom, NPratio),
               names_to = "variabele",
               values_to = "waarde",
               values_drop_na = TRUE) %>%
  group_by(ZomerJaar, MeetpuntCode, Lambert72_X, Lambert72_Y,
           variabele) %>%
  filter(n() >= 4) %>%
  summarise(gemiddelde = mean(waarde),
            .groups = "drop") %>%
  pivot_wider(
    id_cols = c(ZomerJaar, MeetpuntCode, Lambert72_X, Lambert72_Y),
    names_from = variabele,
    values_from = gemiddelde
  ) %>%
  filter(if_all(.fns = ~!is.na(.x))) %>%
  st_as_sf(coords = c("Lambert72_X", "Lambert72_Y"), crs = 31370) %>%
  left_join(bekkens,
            by = c("MeetpuntCode" = "Code"))

inbodb::dbDisconnect(con)
```


# Verkenning

## Macro-invertebraten

BBI: Biotische biodiversiteitsindex

```{r}
vmm_meetnet %>%
  ggplot() + 
  geom_line(aes(x = jaar, y = bbi, group = meetplaats)) +
  facet_wrap(~bekken)
```

MMIF: Multimetrische Macro-invertebratenindex Vlaanderen


```{r}
vmm_meetnet %>%
  ggplot() + 
  geom_line(aes(x = jaar, y = mmif, group = meetplaats)) +
  facet_wrap(~bekken)
```


```{r}
vmm_meetnet %>%
  select(jaar, meetplaats, bekken) %>%
  group_by(bekken) %>%
  mutate(meetplaats = reorder(meetplaats, jaar, length)) %>%
  ggplot() +
  geom_point(aes(x = jaar, y = meetplaats, colour = bekken))
```


```{r}
vmm_meetnet %>%
  st_drop_geometry() %>%
  group_by(bekken, meetplaats) %>%
  summarise(aantal_bemonsteringen = n(),
            start_jaar = min(jaar),
            eind_jaar = max(jaar),
            .groups = "drop_last") %>%
  summarise(aantal_meetplaatsen = n_distinct(meetplaats),
            gemiddeld_aantal_bemonsteringen = mean(aantal_bemonsteringen),
            gemiddelde_periode = mean(eind_jaar - start_jaar)) %>%
  kable(digits = 1)
```

```{r}
vmm_meetnet %>%
  st_drop_geometry() %>%
  count(bekken, jaar) %>%
  arrange(jaar) %>%
  pivot_wider(id_cols = c(bekken), names_from = jaar, values_from = n,
              values_fill = 0) %>%
  kable(caption = "aantal bemonsterde meetplaatsen", format = "simple")
```

```{r}
mapviewdata <- vmm_meetnet %>%
  group_by(bekken, meetplaats) %>%
  summarize(jaren = paste(jaar, collapse = ", "),
            lengte_reeks = max(jaar) - min(jaar),
            aantal_bemonsteringen = n(),
            recentste_jaar = max(jaar),
            .groups = "drop")

mapviewdata %>%
  mapview(zcol = "bekken")

mapviewdata %>%
  mapview(zcol = "lengte_reeks")

mapviewdata %>%
  mapview(zcol = "aantal_bemonsteringen")

mapviewdata %>%
  mapview(zcol = "recentste_jaar")
```

## Fysico-chemische data

```{r fig.height = 200/25.4}
fc_data_zomerjaar %>%
  pivot_longer(cols = c(`NH4+`, `NO2-`, `NO3-`, NPratio, Nsom, oPO4)) %>%
  ggplot() +
  geom_line(aes(x = ZomerJaar, y = value, group = MeetpuntCode),
            alpha = 0.3) +
  scale_y_log10() +
  facet_grid(Bekken ~ name)
```

```{r}
fc_data_zomerjaar %>%
  select(ZomerJaar, MeetpuntCode, Bekken) %>%
  group_by(Bekken) %>%
  mutate(MeetpuntCode = reorder(MeetpuntCode, ZomerJaar, length)) %>%
  ggplot() +
  geom_point(aes(x = ZomerJaar, y = MeetpuntCode, colour = Bekken))
```


```{r}
fc_mapviewdata <- fc_data_zomerjaar %>%
  group_by(MeetpuntCode) %>%
  summarize(jaren = paste(ZomerJaar, collapse = ", "),
            lengte_reeks = max(ZomerJaar) - min(ZomerJaar),
            aantal_bemonsteringen = n(),
            recentste_jaar = max(ZomerJaar),
            .groups = "drop")


fc_mapviewdata %>%
  mapview(zcol = "lengte_reeks")

fc_mapviewdata %>%
  mapview(zcol = "aantal_bemonsteringen")

fc_mapviewdata %>%
  mapview(zcol = "recentste_jaar")
```

## Samengestelde dataset

```{r}
mi_fc <- vmm_meetnet %>%
  left_join(fc_data_zomerjaar %>%
              st_drop_geometry(),
            by = c("meetplaats" = "MeetpuntCode",
                   "jaar" = "ZomerJaar"))

```

```{r}
mi_fc %>%
  st_drop_geometry() %>%
  count(heeft_alle_N_P_data = !is.na(Nsom)) %>%
  kable()
```


```{r}
mi_fc %>%
  mutate(mmif = as.numeric(mmif)) %>%
  ggplot(aes(x = Nsom + oPO4, y = mmif)) +
  geom_point(aes(colour = jaar)) +
  geom_smooth(method = "lm") +
  scale_x_log10() +
  facet_wrap(~Bekken)
```




## Berekening afstroomgebieden

```{r hydrodtm}
dtm_hydro <- rast(here("data", "dem", "DHMVIIDTMRAS025mto50m_breachedDTM.tif"))
```

```{r wbt-d8, eval=file.exists(here("data", "dem", "DHMVIIDTMRAS025mto50m_breachedDTM.tif"))}
# flow accumulation
#qgis_arguments("wbt:D8FlowAccumulation")
d8_flow <- qgis_run_algorithm(
  "wbt:D8FlowAccumulation",
  input = here("data", "dem", "DHMVIIDTMRAS025mto50m_breachedDTM.tif"),
  output = here("data", "dem", "dhmvii_dtm_50m_d8_flow.tif"))

# d8 pointer
#qgis_arguments("wbt:D8Pointer")
d8_pointer <- qgis_run_algorithm(
  "wbt:D8Pointer",
  dem = here("data", "dem", "DHMVIIDTMRAS025mto50m_breachedDTM.tif"),
  output = here("data", "dem", "dhmvii_dtm_50m_d8_pointer.tif"))
```

```{r wbt-pour-points}
# extract streams
#qgis_arguments("wbt:ExtractStreams")
threshold <- 100
streams <- qgis_run_algorithm(
  "wbt:ExtractStreams",
  flow_accum = here("data", "dem", "dhmvii_dtm_50m_d8_flow.tif"),
  threshold = threshold,
  output = here("data", "dem", paste0("dhmvii_dtm_50m_streams_t",
                                              threshold,".tif")))

#plot(rast(here("data", "dem", paste0("dhmvii_dtm_50m_streams_t", threshold,".tif"))), maxcell = 2500000, col = "black")
# setting pour points
# The tool only wants a file name, which must be a shape file
st_write(vmm_meetnet %>%
           group_by(meetplaats) %>%
           summarise(),
         here("data", "vmm", "vmm_macroinvertebraten_meetplaatsen.shp"),
         append = FALSE)

#qgis_arguments("wbt:JensonSnapPourPoints")
snapped <- qgis_run_algorithm(
  "wbt:JensonSnapPourPoints",
  pour_pts = here("data", "vmm", "vmm_macroinvertebraten_meetplaatsen.shp"),
  streams = here("data", "dem", paste0("dhmvii_dtm_50m_streams_t",
                                              threshold,".tif")),
  snap_dist = 300,
  output = here("data", "vmm", "vmm_macroinvertebraten_snapped_to_streams.shp")
)

```

```{r wbt-watersheds}
# delineate watersheds
# note, using wbt:WaterSheds can give rise to nested watersheds
#qgis_arguments("wbt:UnnestBasins")
watersheds <- qgis_run_algorithm(
  "wbt:UnnestBasins",
  d8_pntr = here("data", "dem", "dhmvii_dtm_50m_d8_pointer.tif"),
  pour_pts =
    here("data", "vmm", "vmm_macroinvertebraten_snapped_to_streams.shp"),
  output = here("data", "vmm", "vmm_macroinvertebraten_watersheds.tif")
)

watersheds_1 <- rast(
  here("data", "vmm", "vmm_macroinvertebraten_watersheds_1.tif")) %>%
  as.polygons() %>%
  st_as_sf() %>%
  rename(rowname = vmm_macroinvertebraten_watersheds_1)
watersheds_2 <- rast(
  here("data", "vmm", "vmm_macroinvertebraten_watersheds_2.tif")) %>%
  as.polygons() %>%
  st_as_sf() %>%
  rename(rowname = vmm_macroinvertebraten_watersheds_2)
watersheds_3 <- rast(
  here("data", "vmm", "vmm_macroinvertebraten_watersheds_3.tif")) %>%
  as.polygons() %>%
  st_as_sf() %>%
  rename(rowname = vmm_macroinvertebraten_watersheds_3)

locations <- read_sf(here(
  "data", "vmm", "vmm_macroinvertebraten_snapped_to_streams.shp"))


watersheds <- bind_rows(
  watersheds_1,
  watersheds_2,
  watersheds_3) %>%
  inner_join(locations %>%
               rownames_to_column() %>%
               st_drop_geometry() %>%
               mutate(rowname = as.integer(rowname)))
```

```{r mapiew-watershed-example, warning=FALSE}
rownr <- 5
ws <- watersheds %>%
  slice(rownr)
tt <- rast(here("data", "dem", "dhmvii_dtm_50m_d8_pointer.tif")) %>%
  crop(vect(ws %>% st_buffer(dist = 200))) %>%
  raster::raster() %>%
  raster::ratify()

my_palette <- cm.colors(9)

mapview(locations %>% slice(rownr), zcol = "meetplaats") +
  mapview(ws, zcol = "meetplaats") +
  mapview(tt, col.regions = my_palette)

dtm <- rast(here("data", "dem", "DHMVIIDTMRAS5m.tif"))
dt <- dtm %>%
  crop(vect(ws %>% st_buffer(dist = 200))) %>%
  raster::raster()

mapview(locations %>% slice(rownr), zcol = "meetplaats") +
  mapview(ws, zcol = "meetplaats") +
  mapview(dt)
```

```{r mapview-all-watersheds}
#qgis_arguments("wbt:RasterStreamsToVector")
qgis_run_algorithm(
  "wbt:RasterStreamsToVector",
  streams = here("data", "dem", paste0("dhmvii_dtm_50m_streams_t",
                                              threshold,".tif")),
  d8_pntr = here("data", "dem", "dhmvii_dtm_50m_d8_pointer.tif"),
  output = here("data", "vmm", "hydro_dtm_stream_network.shp"))
streams_sf <- read_sf(here("data", "vmm", "hydro_dtm_stream_network.shp"))
st_crs(streams_sf) <- "EPSG:31370"

locs_orig <- read_sf(
  here("data", "vmm", "vmm_macroinvertebraten_meetplaatsen.shp"))

mapview(locations, zcol = "meetplaats") +
  mapview(locs_orig, zcol = "meetplaats") +
  mapview(watersheds, zcol = "meetplaats") +
  mapview(streams_sf, alpha = 0.3)
```



```{r wbt-fill-breach, eval=FALSE}
# code enkel ter illustratie van uitgeteste werkwijze
# gaf echter geen goed resultaat
# daarom beter hydrologisch gecorrigeerd DTM van VMM gebruiken

# whitebox tools installation:
# install.packages("whitebox")
# whitebox::install_whitebox()
# QGIS plugins install search for whitebox and install the plugin
# Go to preferences in QGIS select processing select whitebox and fill in path
# by searching for whitebox_tools.exe file

# following: https://vt-hydroinformatics.github.io/rgeowatersheds.html
dtm <- rast(here("data", "dem", "DHMVIIDTMRAS5m.tif"))

# single cell pitts breaching
qgis_arguments("wbt:BreachSingleCellPits")
qgis_run_algorithm("wbt:BreachSingleCellPits",
                   dem = dtm,
                   output = file.path(tempdir(), "pitts_filled.sdat"))

# breach depressions
qgis_arguments("wbt:BreachDepressionsLeastCost")
# dist is in terms of raster cells
qgis_run_algorithm("wbt:BreachDepressionsLeastCost",
                   dem = file.path(tempdir(), "pitts_filled.sdat"),
                   dist = 10,
                   fill = FALSE,
                   output = file.path(tempdir(), "breached.sdat"))

# fill depressions
qgis_arguments("wbt:FillDepressionsWangAndLiu")
qgis_run_algorithm("wbt:FillDepressionsWangAndLiu",
                   dem = file.path(tempdir(), "breached.sdat"),
                   fix_flats = FALSE,
                   output = file.path(tempdir(), "filled_breached.sdat"))

filled_breached <- rast(file.path(tempdir(), "filled_breached.sdat"))
crs(filled_breached) <- "EPSG:31370"
terra::writeRaster(
  filled_breached,
  here("data", "dem", "dhmvii_dtm_5m_filled_breached.tif"),
  overwrite = TRUE
)

```

# Berekening landbouwkenmerken per afstroomgebied

- oppervlakte gewasgroep

```{r}
lbg2022 <- arrow::open_dataset(
  here(
    "data", "landbouwgebruikspercelen", "parquet", "lbgbrprc2022.parquet")
  )

watersheds_gewasgroep_2022 <- landusemetrics_grid_cell(
    grid_cell = watersheds %>% st_transform(31370),
    layer = lbg2022 %>%
      select(GEWASGROEP, geometry) %>%
      sfarrow::read_sf_dataset() %>%
      st_transform(31370),
    grid_group_by_col = "meetplaats",
    layer_group_by_col = "GEWASGROEP")

  
```


# Selectie meetplaatsen

```{r}
watersheds <- watersheds %>%
  as_tibble() %>%
  st_as_sf() %>%
  mutate(opp_ha = as.numeric(st_area(.)) / 1e4)

watersheds %>%
  ggplot(aes(x = "", y = opp_ha)) +
  geom_violin() +
  stat_summary(fun.data = mean_sdl) +
  scale_y_log10(breaks = c(1, 10, 100, 1000, 10000)) +
  labs(y = "Oppervlakte afstroomgebied in hectare")
```

```{r}
mm <- mean(log(watersheds$opp_ha))
sd <- sd(log(watersheds$opp_ha))
between <- round(exp(c(mm - 0.5 * sd, mm + 0.5 * sd)), -1)
exp(mm)
```

Selectie

-   kleinere afstroomgebieden Tussen 150 en 600 ha (300 is geometrisch gemiddelde)
-   met voldoende oppervlakte-aandeel landbouw (> 0.5)

```{r}
watersheds_aandeel_landbouw <- watersheds_gewasgroep_2022 %>%
  group_by(meetplaats) %>%
  summarise(area_prop = sum(area_prop))

watersheds_aandeel_landbouw %>%
  ggplot() +
  geom_histogram(aes(x = area_prop))
```


```{r}
watersheds_selectie <- watersheds %>%
  filter(between(opp_ha, between[1], between[2])) %>%
  semi_join(watersheds_aandeel_landbouw %>%
              filter(area_prop > 0.5))
```

```{r}
mapview(watersheds_selectie)
```

```{r}
selectie_gewasgroep <- watersheds_gewasgroep_2022 %>%
  semi_join(watersheds_selectie) %>%
  ungroup() %>%
  filter(!is.na(area_prop), !is.na(GEWASGROEP)) %>%
  pivot_wider(id_cols = meetplaats,
              names_from = GEWASGROEP,
              values_from = area_prop,
              values_fill = 0)

pc1 <- selectie_gewasgroep %>%
  select(-1) %>%
  as.matrix() %>%
  kohonen::som(grid = kohonen::somgrid(2, 3))

codes <- as_tibble(pc1$codes[[1]]) %>%
  mutate(classcode = 1:n()) %>%
  pivot_longer(cols = !classcode) %>%
  group_by(classcode) %>%
  slice_max(n = 3, order_by = value) %>%
  mutate(
    name = ifelse(name == "Granen, zaden en peulvruchten", "Granen", name),
    name = ifelse(str_detect(name, "Groenten"), "Groenten", name)) %>%
  summarise(label = paste(name, collapse = " + "))
```



```{r}
mi_fc_selectie <- mi_fc %>%
  semi_join(watersheds_selectie %>%
              st_drop_geometry() %>%
              select(meetplaats))

mi_fc_selectie_meetplaatsen <- mi_fc_selectie %>%
  group_by(meetplaats, bekken) %>%
  summarize(
    recentste_macroinvert = max(jaar[!is.na(bbi)]),
    recentste_np = max(jaar[!is.na(Nsom)], na.rm = FALSE),
    .groups = "drop") %>%
  mutate(recentste_np = ifelse(recentste_np < 0, NA, recentste_np))

fc_data_binnen_watersheds <- fc_data_zomerjaar %>%
  st_join(watersheds_selectie %>%
            select(meetplaats_watershed = meetplaats),
          left = FALSE)
```


```{r}
watersheds_selectie$somclass <- factor(
  pc1$unit.classif, levels = codes$classcode, labels = codes$label)

mapview(watersheds_selectie, zcol = "somclass") +
  mapview(mi_fc_selectie_meetplaatsen, zcol = "recentste_np") +
  mapview(mi_fc_selectie_meetplaatsen, zcol = "recentste_macroinvert") +
  mapview(fc_data_binnen_watersheds)
```

- N / P data ontreken vaak, zeker in centraal en oosten
- N / P data in Oost en West Vlaanderen, maar ook daar bijna altijd 10 - 20 jaar geleden

```{r}
mi_fc_selectie_meetplaatsen %>%
  st_drop_geometry() %>%
  pivot_longer(cols = starts_with("recen")) %>%
  ggplot() +
  geom_histogram(aes(x = value, fill = name), alpha = 0.3) +
  labs(x = "Laatste jaar met data", y = "Aantal meetplaatsen")
  
```

Verder selecteren op plaatsen waarvan we macro-invertebraten + N / P hebben.

```{r}
mps <- mi_fc_selectie_meetplaatsen %>%
  filter(!is.na(recentste_np)) %>%
  pull(meetplaats)

watersheds_selectie %>%
  filter(meetplaats %in% mps) %>%
  mapview(zcol = "somclass")
```


Relevante factoren:

- waterzuiveringsstations (stroomopwaarts)
- puntvervuilingen (stroomopwaarts)
- omgevend landgebruik (stroomopwaarts)
- bemestingsdruk
- beschermingsmaatregelen
- controleren voor grootte van de catchment area


Zie ook http://geoloket.vmm.be/Geoviews/




