---
title: "Verkenning macro-invertebraten meetplaatsen meetnet VMM in kader van MAP"
author: "Hans Van Calster"
date: "`r Sys.Date()`"
output:
  bookdown::html_document2:
    code_folding: hide
    toc: true
    toc_float: true
    toc_collapsed: true
editor_options: 
  chunk_output_type: console
---

```{r setup, include=FALSE}
renv::restore()

# set up
library(knitr)
library(here)
opts_chunk$set(
  echo = FALSE,
  warning = FALSE,
  message = FALSE,
  out.width = "100%")
opts_knit$set(root.dir = here::here())

# packages
library(tidyverse)
library(sf)
library(mapview)
library(readxl)
library(terra)
library(qgisprocess)
conflicted::conflicts_prefer(dplyr::filter)
conflicted::conflicts_prefer(dplyr::select)
source(here("src", "R", "geocomputations.R"))
```

# Inlezen data

We lezen de data in uit het aangeleverde bestand "macroinvertebratenMAP.xlsx".

```{r mapdata}
sheetnames <- excel_sheets(here("data", "vmm", "macroinvertebratenMAP.xlsx"))

vmm_map <- lapply(sheetnames[1:5], read_excel,
       path = here("data", "vmm", "macroinvertebratenMAP.xlsx"))

vmm_map <- setNames(vmm_map, sheetnames[1:5] %>% janitor::make_clean_names())
vmm_map <- lapply(vmm_map, janitor::clean_names)
```

```{r}
vmm_meetnet <- vmm_map$bbi_en_mmif_deelmaatlatten %>%
  select(meetplaats, jaar, bbi, mmif) %>%
  arrange(meetplaats, jaar) %>%
  left_join(
    vmm_map$meetplaatsen %>%
      select(meetplaats, x, y, waterlichaam, bekken, waterloop, categorie),
    by = "meetplaats") %>%
  st_as_sf(coords = c("x", "y"), crs = 31370) %>%
  mutate(jaar = parse_number(jaar),
         bbi = parse_number(bbi),
         mmif = parse_number(mmif))
```


```{r vmm-geodb}
# enkel metadata van meetlocaties, maar geen meetgegevens
gdb_layers <- st_layers("S:/Vlaanderen/Meetpunten/VMM.gdb")

vmmdata2022 <- read_sf("S:/Vlaanderen/Meetpunten/VMM.gdb",
                   layer = gdb_layers$name[2])

bekkens <- vmmdata2022 %>%
  st_drop_geometry() %>%
  distinct(Code, Bekken) %>%
  mutate(
    Bekken = case_when(
      Bekken == "Beneden-Schelde" ~ "Benedenschelde",
      Bekken == "Boven-Schelde" ~ "Bovenschelde",
      Bekken == "Onbekend" ~ NA_character_,
      TRUE ~ Bekken
    )
  )
```


Via een jaarlijkse export van VMM databank naar INBO databank, lezen we ook nog de data in over fysicochemie.

Gegevensbron: "Vlaamse Milieumaatschappij – Fysisch-chemisch en biologisch meetnet oppervlaktewater".

Selectie fysicochemische data:

- "NH4+", "NO2-", "NO3-", "oPO4"
- Zomerjaar en Winterhalfjaar (uitspoeling van overschot)
- Geen calamiteit of sluiklozing, uitzonderlijk hoog water, specifiek onderzoek, uitzonderlijk beïnvloed
- Locatiegegevens bekend
- minstens 3 metingen beschikbaar (per meetpunt, variabele, winterjaar)
- gemiddelde en maximum waarde wordt berekend

Verder opgekuist tot een dataset met enkel zomerjaar en winterjaar gegevens voor NO3- (meest complete gegevens).


```{r vmm-fysicochemie}
# https://sites.google.com/a/inbo.be/intranet/home/ondersteuning/IT-en-data/datasystemen/vmm-oppervlaktewaters
library(inbodb)
con <- inbodb::connect_inbo_dbase("D0113_00_VMMData")

fc_metingen <- tbl(con, "MetingFysicoChemieMeting")
fc_staalname <- tbl(con, "MetingFysicoChemieStaalname")
meetpunten <- tbl(con, "Meetpunt")
mmif_metingen <- tbl(con, "MetingIndexMMIFPerMeetpuntJaar")

fc_data <- fc_metingen %>%
  filter(ParameterCode %in% c("NH4+", "NO2-", "NO3-", "oPO4")) %>%
  select(-DataSource, -Waarde, -WaardeTeken) %>%
  inner_join(
    fc_staalname %>%
      filter(across(.cols = matches("R1|R2|R4|R7"), is.na)) %>%
      select(Id, MeetpuntCode, Datum, WinterJaar, ZomerJaar),
    by = c("StaalnameId" = "Id")) %>%
  inner_join(
    meetpunten %>%
      select(Code, Lambert72_X, Lambert72_Y) %>%
      filter(!is.na(Lambert72_X),
             Lambert72_X > 0),
    by = c("MeetpuntCode" = "Code")) %>%
  collect() %>%
  pivot_wider(
    id_cols = c(WinterJaar, ZomerJaar, MeetpuntCode, Lambert72_X, Lambert72_Y,
                StaalnameId),
    names_from = ParameterCode, 
    values_from = WaardeDetectieGecorrigeerd
  ) %>%
  mutate(Nsom = `NH4+` + `NO2-` + `NO3-`,
         NPratio = Nsom / oPO4) %>%
  pivot_longer(cols = c(`NH4+`, `NO2-`, `NO3-`, oPO4, Nsom, NPratio),
               names_to = "variabele",
               values_to = "waarde",
               values_drop_na = TRUE) %>%
  group_by(WinterJaar, ZomerJaar, MeetpuntCode, Lambert72_X, Lambert72_Y,
           variabele) %>%
  filter(n() >= 3) %>%
  summarise(gemiddelde = mean(waarde),
            max = max(waarde),
            .groups = "drop") %>%
  pivot_wider(
    id_cols = c(WinterJaar, ZomerJaar, MeetpuntCode, Lambert72_X, Lambert72_Y),
    names_from = variabele,
    values_from = c(gemiddelde, max)
  ) %>%
  st_as_sf(coords = c("Lambert72_X", "Lambert72_Y"), crs = 31370) %>%
  left_join(bekkens,
            by = c("MeetpuntCode" = "Code"))

inbodb::dbDisconnect(con)
```

```{r}
fc_data_zomerjaar <- fc_data %>%
  filter(!is.na(ZomerJaar)) %>%
  select(-WinterJaar)

fc_data_winterjaar <- fc_data %>%
  filter(!is.na(WinterJaar)) %>%
  select(-ZomerJaar)
```

```{r eval=FALSE}
fc_data_zomerjaar %>%
  st_drop_geometry() %>%
  select(starts_with("gem")) %>%
  mutate(across(is.double, is.na)) %>%
  {colSums(.) / nrow(.)}

summary(fc_data_zomerjaar)

fc_data_winterjaar %>%
  st_drop_geometry() %>%
  select(starts_with("gem")) %>%
  mutate(across(is.double, is.na)) %>%
  {colSums(.) / nrow(.)}

summary(fc_data_winterjaar)

# nitraat meest compleet
```


```{r}
nitraat_data_zomerjaar <- fc_data_zomerjaar %>%
  st_drop_geometry() %>%
  select(jaar = ZomerJaar, MeetpuntCode, `gemiddelde_NO3-`, `max_NO3-`) %>%
  mutate(periode = "zomer") %>%
  filter(!is.na(`gemiddelde_NO3-`)) %>%
  group_by(MeetpuntCode) %>%
  nest()

nitraat_data_winterjaar <- fc_data_winterjaar %>%
  st_drop_geometry() %>%
  select(jaar = WinterJaar, MeetpuntCode, `gemiddelde_NO3-`, `max_NO3-`) %>%
  mutate(periode = "winter") %>%
  filter(!is.na(`gemiddelde_NO3-`)) %>%
  group_by(MeetpuntCode) %>%
  nest()

nitraat_data <- bind_rows(nitraat_data_winterjaar, nitraat_data_zomerjaar) %>%
  unnest(data) %>%
  nest() %>%
  left_join(bekkens,
            by = c("MeetpuntCode" = "Code"))

```


# Verkenning

## Macro-invertebraten

De macro-invertebraten data worden samengevat in twee indices.

BBI: Biotische biodiversiteitsindex

```{r}
vmm_meetnet %>%
  ggplot() + 
  geom_line(aes(x = jaar, y = bbi, group = meetplaats)) +
  geom_smooth(aes(x = jaar, y = bbi),
              method = "lm") +
  facet_wrap(~bekken)
```

MMIF: Multimetrische Macro-invertebratenindex Vlaanderen


```{r}
vmm_meetnet %>%
  ggplot() + 
  geom_line(aes(x = jaar, y = mmif, group = meetplaats)) +
  geom_smooth(aes(x = jaar, y = mmif),
              method = "lm") +
  facet_wrap(~bekken)
```

De regressielijnen zijn slechts een benadering (niet het correcte statistische model).
Er zijn duidelijk bekkens waar minder macro-invertebraten data beschikbaar zijn.
Bovendien zijn er slechts een beperkt aantal meetplaatsen waar recente meetgegevens beschikbaar zijn of langlopende tijdreeksen van bestaan.

```{r}
vmm_meetnet %>%
  select(jaar, meetplaats, bekken) %>%
  group_by(bekken) %>%
  mutate(meetplaats = reorder(meetplaats, jaar, length)) %>%
  ggplot() +
  geom_point(aes(x = jaar, y = meetplaats, colour = bekken))
```


```{r}
vmm_meetnet %>%
  st_drop_geometry() %>%
  group_by(bekken, meetplaats) %>%
  summarise(aantal_bemonsteringen = n(),
            start_jaar = min(jaar),
            eind_jaar = max(jaar),
            .groups = "drop_last") %>%
  summarise(aantal_meetplaatsen = n_distinct(meetplaats),
            gemiddeld_aantal_bemonsteringen = mean(aantal_bemonsteringen),
            gemiddelde_periode = mean(eind_jaar - start_jaar)) %>%
  kable(digits = 1)
```

```{r eval=FALSE}
vmm_meetnet %>%
  st_drop_geometry() %>%
  count(bekken, jaar) %>%
  arrange(jaar) %>%
  pivot_wider(id_cols = c(bekken), names_from = jaar, values_from = n,
              values_fill = 0) %>%
  kable(caption = "aantal bemonsterde meetplaatsen", format = "simple")
```


```{r}
mapviewdata <- vmm_meetnet %>%
  group_by(bekken, meetplaats) %>%
  summarize(jaren = paste(jaar, collapse = ", "),
            lengte_reeks = max(jaar) - min(jaar) + 1,
            aantal_bemonsteringen = n(),
            recentste_jaar = max(jaar),
            .groups = "drop")

bekkens_sf <- read_sf(
  "WFS:https://geo.api.vlaanderen.be/VHAZones/wfs?service=WFS&request=getFeatures",
  layer = "VHAZones:Bekken")

vha_bekkens <- bekkens_sf %>%
  st_cast("GEOMETRYCOLLECTION") %>%
  st_collection_extract()

mapviewdata %>%
  mapview(zcol = "lengte_reeks") +
  mapview(vha_bekkens, alpha.regions = 0)

mapviewdata %>%
  mapview(zcol = "aantal_bemonsteringen") +
  mapview(vha_bekkens, alpha.regions = 0)

mapviewdata %>%
  mapview(zcol = "recentste_jaar")  +
  mapview(vha_bekkens, alpha.regions = 0)

```

```{r}
mmif_beste_reeksen <- mapviewdata %>%
  filter(recentste_jaar >= 2018)
```


## Fysico-chemische data: nitraat

De zomerhalfjaar gegevens voor nitraat zijn veel completer dan de winterhalfjaar gegevens voor nitraat.

Als doelstelling hanteert VMM vanaf MAP 6 (2019-2022) de gemiddelde nitraatconcentratie per afstroomzone op basis van de wintergegevens:

-   Lange termijn doelstelling per afstroomzone is een streefwaarde van 18 mg nitraat per liter.

-   Daarnaast wordt een verbetering met 4 mg nitraat/l vooropgesteld voor de afstroomzones die in de periode 2015-2018 een gemiddelde nitraatconcentratie van meer dan 18 mg nitraat/l hadden.

```{r fig.height = 200/25.4}
nitraat_data %>%
  unnest(data) %>%
  ggplot() +
  geom_line(aes(
    x = jaar, y = `gemiddelde_NO3-`,
    colour = periode, group = MeetpuntCode),
    alpha = 0.3) +
  scale_y_log10() +
  facet_grid(Bekken ~ periode)
```

```{r}
nitraat_data %>%
  unnest(data) %>%
  group_by(Bekken, periode) %>%
  mutate(MeetpuntCode = reorder(MeetpuntCode, jaar, length)) %>%
  ggplot() +
  geom_point(aes(x = jaar, y = MeetpuntCode, colour = Bekken)) +
  facet_wrap(~periode)
```

```{r}
nitraat_meetplaatsen_sf <- fc_data %>%
  distinct(MeetpuntCode, geometry)

nitraat_mapviewdata <- nitraat_meetplaatsen_sf %>%
  inner_join(
    nitraat_data %>%
      unnest(data) %>%
      group_by(MeetpuntCode, periode) %>%
      summarize(
        jaren = paste(jaar, collapse = ", "),
        lengte_reeks = max(jaar) - min(jaar) + 1,
        aantal_jaren_gemeten = n(),
        recentste_jaar = max(jaar),
        .groups = "drop"))

nitraat_mapviewdata %>%
  st_drop_geometry() %>%
  select(-jaren) %>%
  pivot_longer(cols = !where(is.character)) %>%
  ggplot() +
  geom_jitter(aes(x = periode, y = value),
              alpha = 0.3) +
  facet_wrap(~name, scales = "free_y")
```

## Samengestelde dataset

We maken een samengestelde dataset door de biotische gegevens en de fysico-chemische gegevens aan elkaar te koppelen op basis van meetplaats en jaar.

```{r}
mi_fc <- vmm_meetnet %>%
  left_join(nitraat_data %>%
              unnest(data) %>%
              ungroup(),
            by = c("meetplaats" = "MeetpuntCode",
                   "jaar" = "jaar"))

```

De volgende tabel toont hoeveel meetplaatsen waar er macro-invertebraten metingen van zijn, ook beschikken over nitraat data.

```{r}
mi_fc %>%
  st_drop_geometry() %>%
  count(periode, !is.na(`gemiddelde_NO3-`)) %>%
  kable()
```

De volgende figuur toont dat er vaak een negatief verband is tussen de MMIF en nitraat, maar bv in het Denderbekken is het omgekeerd.
Ook deze regressielijnen zijn enkel indicatief en geen correct statistisch model.

```{r}
mi_fc %>%
  ggplot(aes(x = `gemiddelde_NO3-`, y = mmif, colour = periode)) +
  geom_point() +
  geom_smooth(
    method = "lm",
    aes(fill = periode)) +
  scale_x_log10() +
  facet_wrap(~Bekken)
```

```{r}
mi_fc %>%
  ggplot(aes(x = `max_NO3-`, y = mmif, colour = periode)) +
  geom_point() +
  geom_smooth(method = "lm",
              aes(fill = periode)) +
  scale_x_log10() +
  facet_wrap(~Bekken, drop = TRUE)
```

## Berekening afstroomgebieden

```{r hydrodtm}
dtm_hydro <- rast(here("data", "dem", "DHMVIIDTMRAS025mto50m_breachedDTM.tif"))
```

```{r wbt-d8, eval=file.exists(here("data", "dem", "DHMVIIDTMRAS025mto50m_breachedDTM.tif"))}
# flow accumulation
#qgis_arguments("wbt:D8FlowAccumulation")
d8_flow <- qgis_run_algorithm(
  "wbt:D8FlowAccumulation",
  input = here("data", "dem", "DHMVIIDTMRAS025mto50m_breachedDTM.tif"),
  output = here("data", "dem", "dhmvii_dtm_50m_d8_flow.tif"),
  .quiet = TRUE)

# d8 pointer
#qgis_arguments("wbt:D8Pointer")
d8_pointer <- qgis_run_algorithm(
  "wbt:D8Pointer",
  dem = here("data", "dem", "DHMVIIDTMRAS025mto50m_breachedDTM.tif"),
  output = here("data", "dem", "dhmvii_dtm_50m_d8_pointer.tif"),
  .quiet = TRUE)
```

```{r wbt-pour-points}
# extract streams
#qgis_arguments("wbt:ExtractStreams")
threshold <- 100
streams <- qgis_run_algorithm(
  "wbt:ExtractStreams",
  flow_accum = here("data", "dem", "dhmvii_dtm_50m_d8_flow.tif"),
  threshold = threshold,
  output = here("data", "dem",
                paste0("dhmvii_dtm_50m_streams_t",
                       threshold,".tif")),
  .quiet = TRUE
)

#plot(rast(here("data", "dem", paste0("dhmvii_dtm_50m_streams_t", threshold,".tif"))), maxcell = 2500000, col = "black")
# setting pour points
# The tool only wants a file name, which must be a shape file
st_write(vmm_meetnet %>%
           group_by(meetplaats) %>%
           summarise(),
         here("data", "vmm", "vmm_macroinvertebraten_meetplaatsen.shp"),
         append = FALSE)

#qgis_arguments("wbt:JensonSnapPourPoints")
snapped <- qgis_run_algorithm(
  "wbt:JensonSnapPourPoints",
  pour_pts = here("data", "vmm", "vmm_macroinvertebraten_meetplaatsen.shp"),
  streams = here("data", "dem", paste0("dhmvii_dtm_50m_streams_t",
                                              threshold,".tif")),
  snap_dist = 300,
  output = here("data", "vmm", "vmm_macroinvertebraten_snapped_to_streams.shp"),
  .quiet = TRUE
)

```

```{r wbt-watersheds}
# delineate watersheds
# note, using wbt:WaterSheds can give rise to nested watersheds
#qgis_arguments("wbt:UnnestBasins")
watersheds <- qgis_run_algorithm(
  "wbt:UnnestBasins",
  d8_pntr = here("data", "dem", "dhmvii_dtm_50m_d8_pointer.tif"),
  pour_pts =
    here("data", "vmm", "vmm_macroinvertebraten_snapped_to_streams.shp"),
  output = here("data", "vmm", "vmm_macroinvertebraten_watersheds.tif"),
  .quiet = TRUE
)

watersheds_1 <- rast(
  here("data", "vmm", "vmm_macroinvertebraten_watersheds_1.tif")) %>%
  as.polygons() %>%
  st_as_sf() %>%
  rename(rowname = vmm_macroinvertebraten_watersheds_1)
watersheds_2 <- rast(
  here("data", "vmm", "vmm_macroinvertebraten_watersheds_2.tif")) %>%
  as.polygons() %>%
  st_as_sf() %>%
  rename(rowname = vmm_macroinvertebraten_watersheds_2)
watersheds_3 <- rast(
  here("data", "vmm", "vmm_macroinvertebraten_watersheds_3.tif")) %>%
  as.polygons() %>%
  st_as_sf() %>%
  rename(rowname = vmm_macroinvertebraten_watersheds_3)

locations <- read_sf(here(
  "data", "vmm", "vmm_macroinvertebraten_snapped_to_streams.shp"))


watersheds <- bind_rows(
  watersheds_1,
  watersheds_2,
  watersheds_3) %>%
  inner_join(locations %>%
               rownames_to_column() %>%
               st_drop_geometry() %>%
               mutate(rowname = as.integer(rowname)))
```

Detail van een berekend afstroomgebied voor één locatie:

```{r mapiew-watershed-example, warning=FALSE}
rownr <- 5
ws <- watersheds %>%
  slice(rownr)
tt <- rast(here("data", "dem", "dhmvii_dtm_50m_d8_pointer.tif")) %>%
  crop(vect(ws %>% st_buffer(dist = 200))) %>%
  raster::raster() %>%
  raster::ratify()

my_palette <- cm.colors(9)

locs <- locations %>% slice(rownr)
```



```{r streams, eval=!file.exists(here("data", "vmm", "hydro_dtm_stream_network.shp"))}
#qgis_arguments("wbt:RasterStreamsToVector")
qgis_run_algorithm(
  "wbt:RasterStreamsToVector",
  streams = here("data", "dem", paste0("dhmvii_dtm_50m_streams_t",
                                              threshold,".tif")),
  d8_pntr = here("data", "dem", "dhmvii_dtm_50m_d8_pointer.tif"),
  output = here("data", "vmm", "hydro_dtm_stream_network.shp"),
  .quiet = TRUE)

```

```{r eval=file.exists(here("data", "vmm", "hydro_dtm_stream_network.shp"))}
streams_sf <- read_sf(here("data", "vmm", "hydro_dtm_stream_network.shp"))
st_crs(streams_sf) <- "EPSG:31370"
```

```{r eval=FALSE}
mapview(locs, zcol = "meetplaats") +
  mapview(ws, zcol = "meetplaats", alpha.regions = 0) +
  mapview(tt, col.regions = my_palette)

```


```{r}
dtm <- rast(here("data", "dem", "DHMVIIDTMRAS5m.tif"))
dt <- dtm %>%
  crop(vect(ws %>% st_buffer(dist = 200))) %>%
  raster::raster()

streams_crop <- streams_sf %>%
  st_crop(ws %>% st_buffer(dist = 200))

mapview(locs, zcol = "meetplaats") +
  mapview(ws, zcol = "meetplaats", alpha.regions = 0) +
  mapview(dt) +
  mapview(streams_crop)
```

Visualisatie van alle afstroomgebieden:

```{r mapview-all-watersheds, eval=file.exists(here("data", "vmm", "hydro_dtm_stream_network.shp"))}

locs_orig <- read_sf(
  here("data", "vmm", "vmm_macroinvertebraten_meetplaatsen.shp"))

mapview(vha_bekkens, alpha.regions = 0, legend = FALSE) +
  mapview(locations, legend = FALSE) +
  mapview(locs_orig, legend = FALSE) +
  mapview(watersheds, zcol = "meetplaats", legend = FALSE) +
  mapview(streams_sf, alpha = 0.3, hide = TRUE)

```

Enkel de watersheds van de meetplaatsen waar er recente (>= 2018) MMIF metingen van zijn:

```{r}
locrecentmmif <- locations %>%
  semi_join(mmif_beste_reeksen %>%
              st_drop_geometry())
wsrecentmmif <- watersheds %>%
  semi_join(mmif_beste_reeksen %>%
              st_drop_geometry())
mapview(locrecentmmif, zcol = "meetplaats", legend = FALSE) +
  mapview(wsrecentmmif, zcol = "meetplaats", legend = FALSE)
```


```{r wbt-fill-breach, eval=FALSE}
# code enkel ter illustratie van uitgeteste werkwijze
# gaf echter geen goed resultaat
# daarom beter hydrologisch gecorrigeerd DTM van VMM gebruiken

# whitebox tools installation:
# install.packages("whitebox")
# whitebox::install_whitebox()
# QGIS plugins install search for whitebox and install the plugin
# Go to preferences in QGIS select processing select whitebox and fill in path
# by searching for whitebox_tools.exe file

# following: https://vt-hydroinformatics.github.io/rgeowatersheds.html
dtm <- rast(here("data", "dem", "DHMVIIDTMRAS5m.tif"))

# single cell pitts breaching
qgis_arguments("wbt:BreachSingleCellPits")
qgis_run_algorithm("wbt:BreachSingleCellPits",
                   dem = dtm,
                   output = file.path(tempdir(), "pitts_filled.sdat"))

# breach depressions
qgis_arguments("wbt:BreachDepressionsLeastCost")
# dist is in terms of raster cells
qgis_run_algorithm("wbt:BreachDepressionsLeastCost",
                   dem = file.path(tempdir(), "pitts_filled.sdat"),
                   dist = 10,
                   fill = FALSE,
                   output = file.path(tempdir(), "breached.sdat"))

# fill depressions
qgis_arguments("wbt:FillDepressionsWangAndLiu")
qgis_run_algorithm("wbt:FillDepressionsWangAndLiu",
                   dem = file.path(tempdir(), "breached.sdat"),
                   fix_flats = FALSE,
                   output = file.path(tempdir(), "filled_breached.sdat"))

filled_breached <- rast(file.path(tempdir(), "filled_breached.sdat"))
crs(filled_breached) <- "EPSG:31370"
terra::writeRaster(
  filled_breached,
  here("data", "dem", "dhmvii_dtm_5m_filled_breached.tif"),
  overwrite = TRUE
)

```

# Berekening landbouwkenmerken per afstroomgebied

Niveau "gewasgroep".

```{r}
lbg2022 <- arrow::open_dataset(
  here(
    "data", "landbouwgebruikspercelen", "parquet", "lbgbrprc2022.parquet")
  )

watersheds_gewasgroep_2022 <- landusemetrics_grid_cell(
    grid_cell = watersheds %>% st_transform(31370),
    layer = lbg2022 %>%
      select(GEWASGROEP, geometry) %>%
      sfarrow::read_sf_dataset() %>%
      st_transform(31370),
    grid_group_by_col = "meetplaats",
    layer_group_by_col = "GEWASGROEP")

watersheds_aandeel_landbouw <- watersheds_gewasgroep_2022 %>%
  group_by(meetplaats) %>%
  summarise(area_prop = sum(area_prop),
            area_ha = sum(area_m2) / 1e4)

watersheds_aandeel_landbouw_intensief <- watersheds_gewasgroep_2022 %>%
  filter(GEWASGROEP %in% c("Aardappelen",
                           "Maïs",
                           "Groenten, kruiden en sierplanten",
                           "Voedergewassen")) %>%
  group_by(meetplaats) %>%
  summarise(area_prop = sum(area_prop),
            area_ha = sum(area_m2) / 1e4)

```

Oppervlakte-aandeel van alle gewasgroepen = oppervlakte-aandeel landbouw.

Als benadering van intensieve landbouw, heb ik ook oppervlakte-aandeel van gewasgroepen "Aardappelen", "Maïs", "Groenten, kruiden en sierplanten" en "Voedergewassen" (eerder stikstof-eisende gewassen / gewassen die sterker bemest worden).

In veruit de meeste afstroomgebieden is het oppervlakte-aandeel landbouw hoog (> 50%).
Het oppervlakteaandeel van meer intensieve landbouw ligt gemiddeld rond `r round(mean(watersheds_aandeel_landbouw_intensief$area_prop) * 100, 0)` %.

```{r}
watersheds_aandeel_landbouw %>%
  ggplot() +
  geom_histogram(aes(x = area_prop)) +
  labs(x = "Oppervlakte-aandeel landbouw")

watersheds_aandeel_landbouw_intensief %>%
  ggplot() +
  geom_histogram(aes(x = area_prop)) +
  labs(x = "Oppervlakte-aandeel intensieve landbouw")
```

De volgende figuur gaat na of er een relatie is tussen MMIF en oppervlakte-aandeel aan intensieve landbouw in het afstroomgebied.
De regressielijnen zijn indicatief (geen correct statistisch model).

```{r}
mi_fc %>%
  inner_join(watersheds_aandeel_landbouw_intensief,
             by = join_by(meetplaats)) %>%
  distinct(area_prop, mmif, bekken, meetplaats, jaar) %>%
  filter(complete.cases(.)) %>%
  ggplot(aes(x = area_prop, y = mmif)) +
  geom_point() +
  geom_smooth(method = "lm") +
  facet_wrap(~bekken) +
  labs(x = "Oppervlakte-aandeel intensieve landbouw in afstroomgebied")
```

De volgende figuren gaan na of er een relatie is tussen nitraat (gemiddeld, max; zomer, winter) en de oppervlakte aan intensieve landbouw in het afstroomgebied.

```{r}
mi_fc %>%
  inner_join(watersheds_aandeel_landbouw_intensief,
             by = join_by(meetplaats)) %>%
  distinct(area_prop, `gemiddelde_NO3-`, bekken, meetplaats, jaar, periode) %>%
  filter(complete.cases(.)) %>%
  ggplot(aes(x = area_prop, y = `gemiddelde_NO3-`, colour = periode)) +
  geom_point() +
  geom_smooth(method = "lm", aes(fill = periode)) +
  scale_y_log10() +
  facet_wrap(~bekken) +
  labs(x = "Oppervlakte-aandeel intensieve landbouw in afstroomgebied")
```

```{r}
mi_fc %>%
  inner_join(watersheds_aandeel_landbouw_intensief,
             by = join_by(meetplaats)) %>%
  distinct(area_prop, `max_NO3-`, bekken, meetplaats, jaar, periode) %>%
  filter(complete.cases(.)) %>%
  ggplot(aes(x = area_prop, y = `max_NO3-`, colour = periode)) +
  geom_point() +
  geom_smooth(method = "lm", aes(fill = periode)) +
  scale_y_log10() +
  facet_wrap(~bekken) +
  labs(x = "Oppervlakte-aandeel intensieve landbouw in afstroomgebied")
```


# Selectie meetplaatsen

```{r}
watersheds <- watersheds %>%
  as_tibble() %>%
  st_as_sf() %>%
  mutate(opp_ha = as.numeric(st_area(.)) / 1e4)
```

```{r}
mm <- mean(log(watersheds$opp_ha))
sd <- sd(log(watersheds$opp_ha))
between <- round(exp(c(mm + 0.5 * sd, mm + 1.2 * sd)), -1)
```

```{r}
watersheds %>%
  ggplot(aes(x = opp_ha)) +
  geom_histogram() +
  geom_vline(xintercept = between) +
  scale_x_log10(breaks = c(1, 10, 100, 1000, 10000)) +
  labs(y = "Oppervlakte afstroomgebied in hectare")
```


Selectie eerste stap:

-   middelgrote afstroomgebieden tussen `r between[1]` en `r between[2]` ha (`r round(exp(mm))` ha is geometrisch gemiddelde)
-   afstroomgebieden die voor een groot deel buiten Vlaanderen vallen uitsluiten (de informatie over gewasgroepen is immers enkel binnen Vlaanderen beschikbaar) (alle afstroomgebieden waarvan overlap met Vlaanderen minder is dan 80% werden uitgesloten)

Door te kiezen voor middelgrote afstroomgebieden, verkleinen we de kans dat factoren zoals overstorten / waterzuiveringsstations en verdunningseffecten, die een grote invloed gaan hebben in grote afstroomgebieden, de effecten van bemestingsdruk en MAP7 maatregelen gaan overheersen.
Aan de andere kant willen we dat de afstroomgebieden voldoende groot zijn zodat de meetplaatsen de effecten van bemestingsdruk / MAP7 maatregelen voldoende integreren.


```{r}
overlap <- st_intersection(watersheds, st_union(vha_bekkens)) %>% 
   mutate(intersect_opp_ha = as.numeric(st_area(.)) / 1e4,
          overlap_vlndrn = intersect_opp_ha / opp_ha) %>%
   st_drop_geometry() %>%
  select(-intersect_opp_ha)

watersheds_selectie <- watersheds %>%
  filter(between(opp_ha, between[1], between[2])) %>%
  left_join(overlap) %>%
  filter(overlap_vlndrn > 0.8) %>%
  left_join(watersheds_aandeel_landbouw %>%
              select(meetplaats, aandeel_landbouw = area_prop)) %>%
  left_join(watersheds_aandeel_landbouw_intensief %>%
              select(meetplaats, aandeel_intensief = area_prop))
```


```{r}
mapview(watersheds_selectie, zcol = "aandeel_landbouw")
```

Voor deze eerste selectie van meetplaatsen berekenen we vervolgens een clustering op basis van gelijkaardige gewasgroepensamenstelling.
Hiervoor hebben we enkel de oppervlakte-aandelen van de belangrijkste gewasgroepen gebruikt (combinatie van voldoende oppervlakte-aandeel en potentieel effect op nitraat en MMIF): Grasland, Granen, zaden en peulvruchten, Suikerbieten, Maïs, Voedergewassen, Aardappelen.


```{r supersom}
selectie_gewasgroep <- watersheds_gewasgroep_2022 %>%
  semi_join(watersheds_selectie) %>%
  ungroup() %>%
  filter(!is.na(area_prop), !is.na(GEWASGROEP)) %>%
  pivot_wider(id_cols = meetplaats,
              names_from = GEWASGROEP,
              values_from = area_prop,
              values_fill = 0)

somdata_combined <- selectie_gewasgroep %>%
  select(meetplaats, Grasland, `Granen, zaden en peulvruchten`,
         `Groenten, kruiden en sierplanten`,
         Suikerbieten,
         Maïs, Voedergewassen, Aardappelen) %>%
  arrange(meetplaats) %>%
  left_join(
    mi_fc %>%
      distinct(meetplaats, jaar, mmif) %>%
      group_by(meetplaats) %>%
      summarise(
        mmif = mean(mmif),
        jaar_mmif = mean(jaar)
      )
  ) %>%
  left_join(
    mi_fc %>%
      distinct(meetplaats, jaar, `gemiddelde_NO3-`, `max_NO3-`) %>%
      filter(complete.cases(.)) %>%
      group_by(meetplaats) %>%
      summarise(
        gem_gem_no3 = mean(`gemiddelde_NO3-`),
        gem_max_no3 = mean(`max_NO3-`),
        jaar_no3 = mean(jaar)
      ))

somdata <- list(
  gewasgroep = somdata_combined %>%
    select(Grasland:Aardappelen) %>%
    as.matrix(),
  mmif = somdata_combined %>%
    select(mmif, jaar_mmif) %>%
    scale() %>%
    as.matrix(),
  nitraat = somdata_combined %>%
    select(gem_gem_no3:jaar_no3) %>%
    scale() %>%
    as.matrix()
)

set.seed(77)
pc1 <- kohonen::som(
  somdata$gewasgroep,
  grid = kohonen::somgrid(2, 2)
)

codes <- as_tibble(pc1$codes[[1]]) %>%
  mutate(classcode = 1:n()) %>%
  pivot_longer(cols = !classcode) %>%
  group_by(classcode) %>%
  mutate(total = sum(value)) %>%
  slice_max(n = 3, order_by = value) %>%
  mutate(
    name = ifelse(name == "Granen, zaden en peulvruchten", "Granen", name),
    name = ifelse(str_detect(name, "Groenten"), "Groenten", name)) %>%
  summarise(label = paste(
    paste0(name, " ", round(value * 100, 0), "%"),
    collapse = " +\n"),
    total = first(total)
  ) %>%
  mutate(label = paste0(label, "\n(total ", round(total * 100, 0), "%)"))
```


```{r}
mi_fc_selectie <- mi_fc %>%
  semi_join(
    watersheds_selectie %>%
      st_drop_geometry() %>%
      select(meetplaats))

mi_fc_selectie_meetplaatsen <- mi_fc_selectie %>%
  group_by(meetplaats, bekken) %>%
  summarize(
    recentste_macroinvert = max(jaar[!is.na(bbi)]),
    recentste_nitraat = max(jaar[!is.na(`gemiddelde_NO3-`)], na.rm = FALSE),
    .groups = "drop") %>%
  mutate(recentste_nitraat = ifelse(
    recentste_nitraat < 0,
    NA,
    recentste_nitraat),
    recentste_mmif_nitraat = case_when(
      recentste_macroinvert >= 2013 & recentste_nitraat >= 2013 ~ "beide >= 2013",
      recentste_macroinvert >= 2013 & recentste_nitraat < 2013 ~ "mmif >= 2013",
      recentste_macroinvert < 2013 & recentste_nitraat >= 2013 ~ "nitraat >= 2013",
      TRUE ~ "beide < 2013"
    ))

fc_data_binnen_watersheds <- fc_data_winterjaar %>%
  st_join(watersheds_selectie %>%
            select(meetplaats_watershed = meetplaats),
          left = FALSE)
```

```{r}
som_results <- somdata_combined %>%
  select(meetplaats:Aardappelen) %>%
  mutate(group = as.character(pc1$unit.classif),
         fgroup = factor(
           group,
           levels = codes$classcode,
           labels = codes$label
           )
         )

watersheds_selectie <- watersheds_selectie %>%
  inner_join(som_results)
```

De tabel toont de 4 clusters die we hiermee hebben berekend.
De kolom "fgroup" geeft de typische samenstelling (prototypes) weer in afstroomgebieden die in deze categorie vallen.

```{r}
watersheds_selectie %>%
  st_drop_geometry() %>%
  count(group, fgroup) %>%
  gt::gt()
```

Deze figuur toont dat er binnen deze clusters tamelijk wat variatie kan zijn binnen clusters (afwijkingen t.o.v. prototype).
Elke meetplaats (afstroomgebied) is een aparte lijn en ook het gemiddelde en 95% betrouwbaarheidsinterval per gewasgroep wordt getoond.

```{r}
som_results %>%
  pivot_longer(cols = !c(meetplaats, group, fgroup)) %>%
  mutate(name = reorder(name, value)) %>%
  ggplot() +
  geom_line(
    aes(x = name, y = value, group = meetplaats),
    alpha = 0.3) +
  stat_summary(
    aes(x = name, y = value, colour = name),
    fun.data = mean_cl_boot) +
  coord_flip() +
  facet_wrap(~group, ncol = 2) +
  labs(x = "", y = "Oppervlakte-aandeel")
```

We kunnen kijken wanneer de laatste MMIF en nitraat gegevens verzameld werden voor deze `r nrow(watersheds_selectie)` meetplaatsen:

```{r}
mi_fc_selectie_meetplaatsen %>%
  st_drop_geometry() %>%
  ggplot() +
  stat_sum(aes(x = recentste_nitraat, y = recentste_macroinvert),
             alpha = 0.3)
```

En dit visualiseren op een kaart samen met het resultaat van de clustering:

```{r}
mapview(vha_bekkens, alpha.regions = 0, legend = FALSE) +
  mapview(watersheds_selectie, zcol = "fgroup",
          alpha.regions = 0.3) +
  mapview(mi_fc_selectie_meetplaatsen,
          zcol = c("recentste_mmif_nitraat"))
```

De volgende twee figuren tonen de evoluties in MMIF en nitraat voor deze selectie van meetplaatsen opgesplitst volgens de clustering:

```{r}
mi_fc %>%
  inner_join(watersheds_selectie %>% st_drop_geometry()) %>%
  distinct(jaar, meetplaats, mmif, fgroup, group) %>%
  ggplot() +
  geom_line(aes(x = jaar, y = mmif, group = meetplaats)) +
  geom_smooth(aes(x = jaar, y = mmif), method = "lm") +
  facet_wrap(~ group, ncol = 2)

mi_fc %>%
  inner_join(watersheds_selectie %>% st_drop_geometry()) %>%
  ggplot() +
  geom_line(
    aes(x = jaar, y = `gemiddelde_NO3-`, 
        colour = periode,
        group = interaction(meetplaats, periode))) +
  scale_y_log10() +
  facet_wrap(~ group, ncol = 2)
```

In groepen 1 (Grasland dominant en laag aandeel landbouw) en 4 (Maïs dominant) zijn de meeste "historische" gegevens beschikbaar voor MMIF en nitraat.
Groep 2 (Grasland dominant en hoog aandeel) is eveneens interessant omdat het afstroomgebieden betreft met hoger aandeel (vaak permanent) grasland.
Groep 3 (granen dominant) is interessant omdat het een duidelijk andere groep is (voornamelijk leemstreek en polders).

Het voorstel is 20 meetplaatsen per jaar (2023 en 2024), dus is een verdere keuze van meetplaatsen uit deze eerste selectie nog nodig.

Voorstel: Groepen 3 en 4 selecteren (n = 40)?
Daarmee selecteren we twee typische, maar contrasterende, intensieve landbouw types (één op de zwaardere gronden - granen; en een ander op de zandgronden - maïs).

```{r}
groepen <- c(3, 4)

watersheds_selectie %>%
  st_drop_geometry() %>%
  filter(group %in% groepen) %>%
  count(group, fgroup) %>%
  gt::gt()

watersheds_selectie %>%
  filter(group %in% groepen) %>%
  mapview(zcol = "fgroup",
          alpha.regions = 0.3)
```




Andere, niet beschouwde relevante factoren in afstroomgebied:

- waterzuiveringsstations
- puntvervuilingen
- omgevend landgebruik rond de meetplaats buiten het afstroomgebied
- bemestingsdruk
- beschermingsmaatregelen zoals teeltvrije stroken


Zie ook http://geoloket.vmm.be/Geoviews/



