---
title: "MAS steekproeftrekking voor de Zandleemstreek"
author: "Ward Langeraert, Hans Van Calster"
date: "`r Sys.Date()`"
output:
  bookdown::html_document2:
    code_folding: hide
    toc: true
    toc_float: true
    toc_collapsed: true
editor_options: 
  chunk_output_type: console
---

```{r setup, include = FALSE}
knitr::opts_chunk$set(
  collapse = TRUE,
  comment = "#>",
  echo = TRUE,
  warning = FALSE,
  message = FALSE)
target_dir <- rprojroot::find_root_file(
    "src", "targets", "mas_steekproef_zavelberg",
    criterion = rprojroot::is_git_root)
knitr::opts_knit$set(
  root.dir = target_dir)
```

# Inleiding

Dit document beschrijft de analyse-workflow voor het opstellen van het steekproefkader en de steekproeftrekking voor de extra tellingen die in 2023 toegevoegd worden aan de pilootfase van het MAS project.
Initieel ging dit om tellingen in kerngebied Zavelberg (Leefdaal) en bijhorend controlegebied (Kortenberg), maar dit gebied bleek te klein voor een correcte steekproeftrekking. 
Daarom focussen we nu op de volledige Zandleemstreek. 
Dit zal ook de overgang naar een overkoepelend meetnet voor heel Vlaanderen vereenvoudigen.
Deze tellingen worden dus toegevoegd aan de andere steekproeftrekking, die werd uitgevoerd in het kader van het pilootproject, in de Oostelijke leemstreek en de Moeren (2022-2023).  
  
We maken voor het steekproefontwerp gebruik van het `targets` package in combinatie met `RMarkdown`.


# Packages

TO DO

Installeren van de vereiste R packages.
Extra reproduceerbaarheid van het analysestramien wordt verzekerd door het `renv` package.
Voor compatibiliteit tussen `renv` en `targets`, zie `?targets::tar_renv`.
Het bijhorende R-project heeft een `.Rprofile` bestand waarmee bij opstart van het project hetzelfde `renv` project geladen wordt als van het hoofd `mbag` R-project.
Het `renv` package zorgt ervoor dat de analyses gebeuren in een geïsoleerd R-project met gespecifieerde versies van alle benodigde R packages (zowel de packages die expliciet geladen worden als de packages waarvan deze afhankelijk zijn).

De onderstaande chunk wordt best in interactieve modus uitgevoerd.

```{r renv-restore, eval = FALSE}
renv::restore()
```


# Setup

In onderstaande chunk laden we R packages die we nodig hebben in interactieve modus. 
Verderop beschrijven we elk van de rekenstappen in Target Markdown chunks.
Deze target-chunks worden weggeschreven naar een `_targets.R` bestand en de hulpscripts worden opgeslagen in een bestandsmap `_targets_r/`.
De functie `tar_unscript()` in de chunk hieronder verwijdert alle hulpscripts uit de `_targets_r` bestandsmap.
Dit is om te voorkomen dat er per ongeluk code naar deze map werd weggeschreven wanneer de target-chunks in interactieve modus worden uitgevoerd.

```{r}
library(targets)
library(tarchetypes)
library(tidyverse)
library(tibble)
library(sf)
tar_unscript(script = file.path(target_dir, "_targets.R"))
```

<!--
Voeg deze lijn toe aan `.Renviron`:

`OSMEXT_DOWNLOAD_DIRECTORY="C:/R/osmdata"`
-->


```{r eval = interactive() && osmextract::oe_download_directory() != "C:\\R\\osmdata"}
usethis::edit_r_environ()
```


# Globals

Eerst definiëren we globale opties/functies die voor alle targets gelden.

We gebruiken standaard "qs" als opslagformaat omdat dit zowel voor data.frames als voor andere R objecten toepasbaar is, resulteert in kleinere bestanden en sneller kan gelezen en weggeschreven worden in vergelijking met "rds" bestanden.


```{targets mas-globals, tar_globals = TRUE}
options(tidyverse.quiet = TRUE)
tar_option_set(packages = c("dplyr",
                            "readr",
                            "tidyr",
                            "tibble",
                            "nngeo", 
                            "osmextract",
                            "terra",
                            "exactextractr",
                            "arrow",
                            "httr",
                            "sf",
                            "GVI"),
               format = "qs",
               memory = "transient",
               garbage_collection = TRUE,
               workspace_on_error = TRUE)

target_dir <- rprojroot::find_root_file(
    "src", "targets", "mas_steekproef_zavelberg",
    criterion = rprojroot::is_git_root)
mbag_dir <- rprojroot::find_root_file(
    criterion = rprojroot::is_git_root)

source(file.path(mbag_dir, "src", "R", "landuse_maps.R"))
source(file.path(mbag_dir, "src", "R", "geocomputations.R"))
source(file.path(mbag_dir, "src", "R", "draw_sample.R"))
source(file.path(mbag_dir, "src", "R", "steekproefkader.R"))
source(file.path(mbag_dir, "src", "R", "berekening_hulpvariabelen.R"))
source(file.path(mbag_dir, "src", "R", "steekproeftrekking_nabehandeling.R"))
source(file.path(mbag_dir, "src", "R", "wfs_wcs.R"))
```


# Targets

In dit hoofdstuk worden alle targets gedefinieerd, maar er worden nog geen berekeningen uitgevoerd.

We beginnen met het inlezen van bestanden.
Alle targets voor bestanden zijn op zo'n manier opgebouwd dat ze detecteren wanneer de inhoud van het bestand wijzigt.
Als de inhoud wijzigt, zal de target vervallen en bij uitvoering van het analysestramien opnieuw uitgevoerd worden.
Dit geldt dan eveneens voor alle stroomafwaartse targets die ervan afhankelijk zijn.

```{targets raw-data}
list(
  tarchetypes::tar_file(
    perimeters_file,
    path_to_perimeters("zandleemstreek_perimeters.gpkg")
    ),
  tar_target(
    perimeters_data,
    st_read(perimeters_file) %>% 
      arrange(Naam)
    ),
  tarchetypes::tar_file(
    osm_belgium,
    path_to_osm_download()
    ),
  tarchetypes::tar_file(
    vito_lum_2019_file,
    path_to_lum(jaar = 2019)
    ),
  tarchetypes::tar_file(
    legend_lum_file,
    path_to_legend_lum()
    ),
  tar_target(
    legend_lum,
    read_legend_lum(file = legend_lum_file)
  ),
  tarchetypes::tar_file(
    openheid_landschap_file,
    path_to_openheid_landschap()
    ),
  tarchetypes::tar_file(
    bo_file,
    path_to_bo(jaar = 2022)
    ),
  tarchetypes::tar_file(
    lbg_file,
    path_to_lbg(jaar = 2022)
  ),
  tarchetypes::tar_file(
    sbp_akkervogels_file,
    path_to_sbp_akkervogels(file = "akkervogelgebieden2022.shp")
  ),
  tarchetypes::tar_file(
    sbp_overige_file,
    path_to_sbp_akkervogels(file = "sbp_overige_soorten.shp")
  ),
  tarchetypes::tar_file(
    existing_file,
    path_to_existing(file = "steekproef_piloot_avimap.geojson")
  ),
  tar_target(
    existing_data,
    st_read(existing_file)
  )
)
```

```{targets steekproefkader}
list(
  tar_target(
    name = selectie_openheid_klasses,
    command = selectie_openheid(
      gebied = perimeters_data,
      ol_strata = c("OL", "HOL")
      ),
    pattern = map(perimeters_data)
  ),
  tar_target(
    name = exclusie_osm_landgebruiken,
    command = exclusie_landgebruik_osm(
      gebied = selectie_openheid_klasses,
      osmdata = osm_belgium,
      landuse = c("residential", "military", "industrial", "cemetery", 
                  "railway", "commercial", "farmyard"),
      leisure = c("park"),
      buffer_poly = 0, 
      layer_poly = list(aeroway = c("aerodrome")),
      buffer_line = 100, 
      layer_line = list(highway = c("motorway", "motorway_link")),
      update_osm_layer = FALSE
      ),
    pattern = map(selectie_openheid_klasses)
  ),
  tar_target(
    name = paden,
    command = extract_osm_paden(
      gebied = selectie_openheid_klasses,
      exclusie = exclusie_osm_landgebruiken,
      osmdata = osm_belgium,
      paths_include = c("track", "tertiary", "tertiary_link", "unclassified"),
      cutting_exclude = NULL,
      historic_exclude = NULL,
      waterway = NULL,
      update_osm_layer = FALSE
      ),
    pattern = map(selectie_openheid_klasses, exclusie_osm_landgebruiken)
  ),
  tar_target(
    name = punten,
    command = paden_naar_punten(
      data_paden = paden,
      gebieden = perimeters_data,
      interpoint_distance = 50,
      border_distance = 300
      ),
    pattern = map(perimeters_data, paden)
  ) ,
  tar_target(
    name = telcirkels_landgebruik,
    command = punten_lum_buffer(
      punten_sf = punten,
      radius = 300,
      file = vito_lum_2019_file,
      legend = legend_lum
      ),
    pattern = map(punten)
  ),
  tar_target(
    name = telcirkels_selectie_landgebruik,
      command = punten_selectie_landgebruik(
        lum_extract_result = telcirkels_landgebruik,
        legend_rast = legend_lum,
        max_prop_overige = 0.5,
        min_prop_akker = 0.3,
        min_prop_akker_grasland = 0.4
        ),
    pattern = map(telcirkels_landgebruik)
  ),
  tar_target(
    name = selectie_landgebruik,
    command = selectie_landgebruik_vito(
      punten_sf = punten,
      selectie_df = telcirkels_selectie_landgebruik
      ),
    pattern = map(punten, telcirkels_selectie_landgebruik)
  ),
  tarchetypes::tar_group_size(
    name = selectie_landgebruik_per_size,
    command = selectie_landgebruik,
    size = 200
  ),
  tar_target(
    name = punten_zichtbaarheid,
    command = add_visibility_to_frame(
      punten_sf = selectie_landgebruik_per_size,
      resolution = 5,
      spacing = 10
    ),
    pattern = map(selectie_landgebruik_per_size)
  ),
  tarchetypes::tar_group_by(
    name = punten_zichtbaarheid_per_regio,
    command = punten_zichtbaarheid,
    Naam
  ),
  tar_target(
    name = punten_selectie_zichtbaarheid,
    command = filter_zichtbaarheid(
      punten_sf = punten_zichtbaarheid_per_regio,
      min_cvvi = 0.1
    ),
    pattern = map(punten_zichtbaarheid_per_regio)
  )
)
```

```{targets hulpvariabelen}
list(
  tar_target(
    name = plus_sb,
    command = add_bo_to_frame(
      punten_df = punten_selectie_zichtbaarheid,
      path_bo = bo_file
      ),
    pattern = map(punten_selectie_zichtbaarheid)
  ),
  tar_target(
    name = lbg_statistics,
    command = calc_lbg(
      path = lbg_file,
      punten_sf = punten_selectie_zichtbaarheid
      ),
    pattern = map(punten_selectie_zichtbaarheid)
  ),
  tar_target(
    name = plus_openheid_landschap,
    command = add_openheid_landschap_to_frame(
      path = openheid_landschap_file,
      punten_sf = plus_sb,
      gebied = perimeters_data,
      cutlevels = c(1.25, 1.35, 1.51),
      class_labels = c("GL", "HGL", "HOL", "OL")
      ),
    pattern = map(perimeters_data, plus_sb)
  ),
  tar_target(
    name = sbp_akkervogels,
    command = read_sbp_akkervogels(
      path = sbp_akkervogels_file,
      gebied = perimeters_data,
      path_extra_soorten = sbp_overige_file,
      extra_soorten = c("hamster", "bruine kiekendief", "zomertortel", 
                        "grauwe kiekendief")
      ),
    pattern = map(perimeters_data)
  ),
  tar_target(
    name = steekproefkader_finaal,
    command = add_stratum_sbp(
      punten_sf = plus_openheid_landschap,
      sbp = sbp_akkervogels
      ),
    pattern = map(plus_openheid_landschap)
  )
)
```

```{targets steekproeftrekking}
list(
  tar_target(
    name = target_size,
    command = calc_target_samplesize(gebied = selectie_openheid_klasses),
    pattern = map(selectie_openheid_klasses)
  ),
  tar_target(
    allocatie_df,
    allocatie(
      steekproefkader = steekproefkader_finaal,
      min_samplesize = 200,
      target_samplesize = target_size,
      popsize_minimum = 200,
      allocatie_binnen_sbp = 0.5,
      allocatie_leemstreek = 0,
      ol_strata = c("OL", "HOL")
      ),
    pattern = map(steekproefkader_finaal, target_size)
  ),
  tarchetypes::tar_group_by(
    allocatie_per_stratum,
    allocatie_df,
    Naam,
    is_sbp,
    openheid_klasse
  ),
  tarchetypes::tar_group_by(
    steekproefkader_per_stratum,
    steekproefkader_finaal %>%
      semi_join(allocatie_df %>%
                  select(Naam, is_sbp, openheid_klasse),
                by = c("Naam", "is_sbp", "openheid_klasse")),
    Naam,
    is_sbp,
    openheid_klasse
  ),
  tar_target(
    steekproef,
    draw_sample(
      sampling_frame = steekproefkader_per_stratum,
      sample_size_multiplication = 1,
      balance = c("X", "Y", "area_prop_sb")
      ),
    pattern = map(steekproefkader_per_stratum, allocatie_per_stratum)
  )
)
```

```{targets nabehandeling}
list(
  tarchetypes::tar_map(
    list(thin_dists = c(300, 600)),
    tar_target(
      steekproef_thinned,
      thin_sample(
        sample = steekproef,
        thin_dist = thin_dists
        ),
      pattern = map(steekproef)
    ),
    tar_target(
      steekproef_final,
      replace_by_existing(
        sample = steekproef_thinned,
        existing_points = existing_data,
        overlap_prop = 0.5,
        sbp_file = sbp_akkervogels
        ),
      pattern = map(steekproef_thinned)
    )
  )
)
```

```{targets version-control}
list(
  tar_target(
    output_objecten,
    output_finaal(
      files = list(steekproefkader = steekproefkader_finaal, 
                   steekproef = steekproef_final_600),
      write_out = TRUE
    )
  )
)
```

# Analysestramien uitvoeren

> If you ran all the `{targets}` chunks in non-interactive mode, then your R scripts are set up to run the pipeline.

```{r}
tar_make()
```

Om de status van de berekening van targets via `tar_make()` op te volgen kan je `tar_progress()`, `tar_progress_summary()` of `tar_poll()` gebruiken.


# Debug

```{r eval=FALSE}
#debug mode
tar_load_globals()
tar_make(callr_function = NULL)
```

```{r eval=FALSE}
failed <- tar_meta(fields = error) %>%
  na.omit() %>%
  pull(name)

failed

tar_load_globals()
tar_workspace("steekproef_98295cec")
tar_traceback(failed, characters = 80)
```


# Output

Alle resultaten worden opgeslagen in `_targets/objects` en de lijst van bestanden kan je bekijken met `tar_objects()`.

```{r}
tar_objects()
```

Ze kunnen individueel ingelezen worden met `tar_read()` of ingeladen worden met `tar_load()`.

```{r}
```

Handig is dat targets afkomstig van dynamic branching ook automatisch geaggreggeerd worden.

In de bestandsmap `_targets/meta` zitten alle metadata, die met `tar_meta()` bekeken kunnen worden.

```{r}
tar_meta()
tar_errored() #om te zien of welke targets een foutmelding hebben
tar_meta(fields = warnings) %>%
  filter(!is.na(warnings))
```

De `targets` grafiek met onderlinge afhankelijkheden van de targets:

```{r}
tar_visnetwork(targets_only = TRUE)
```
