---
title: "MAS steekproeftrekking voor Zavelberg en controlegebied"
author: "Ward Langeraert, Hans Van Calster"
date: "`r Sys.Date()`"
output:
  bookdown::html_document2:
    code_folding: hide
    toc: true
    toc_float: true
    toc_collapsed: true
---

```{r setup, include = FALSE}
knitr::opts_chunk$set(
  collapse = TRUE,
  comment = "#>",
  echo = TRUE,
  warning = FALSE,
  message = FALSE)
target_dir <- rprojroot::find_root_file(
    "src", "targets", "mas_steekproef_zavelberg",
    criterion = rprojroot::is_git_root)
knitr::opts_knit$set(
  root.dir = target_dir)
```

# Inleiding

Dit document beschrijft de analyse-workflow voor het opstellen van het steekproefkader en de steekproeftrekking voor de extra tellingen die in 2023 toegevoegd worden aan de pilootfase van het MAS project.
Het gaat om tellingen in kerngebied Zavelberg (Leefdaal) en bijhorend controlegebied.
Deze tellingen worden dus toegevoegd aan de andere steekproeftrekking, die werd uitgevoerd in het kader van het pilootproject, in de Oostelijke leemstreek en de Moeren (2022-2023).

We maken voor het steekproefontwerp gebruik van het `targets` package in combinatie met `RMarkdown`.

# Packages

TO DO

Installeren van de vereiste R packages.
Extra reproduceerbaarheid van het analysestramien wordt verzekerd door het `renv` package.
Voor compatibiliteit tussen `renv` en `targets`, zie `?targets::tar_renv`.
Het bijhorende R-project heeft een `.Rprofile` bestand waarmee bij opstart van het project hetzelfde `renv` project geladen wordt als van het hoofd `mbag` R-project.
Het `renv` package zorgt ervoor dat de analyses gebeuren in een geïsoleerd R-project met gespecifieerde versies van alle benodigde R packages (zowel de packages die expliciet geladen worden als de packages waarvan deze afhankelijk zijn).

De onderstaande chunk wordt best in interactieve modus uitgevoerd.

```{r renv-restore, eval = FALSE}
renv::restore()
```

# Setup

In onderstaande chunk laden we R packages die we nodig hebben in interactieve modus. 
Verderop beschrijven we elk van de rekenstappen in Target Markdown chunks.
Deze target-chunks worden weggeschreven naar een `_targets.R` bestand en de hulpscripts worden opgeslagen in een bestandsmap `_targets_r/`.
De functie `tar_unscript()` in de chunk hieronder verwijdert alle hulpscripts uit de `_targets_r` bestandsmap.
Dit is om te voorkomen dat er per ongeluk code naar deze map werd weggeschreven wanneer de target-chunks in interactieve modus worden uitgevoerd.

```{r}
library(targets)
library(tarchetypes)
library(tidyverse)
library(tibble)
library(sf)
tar_unscript(script = file.path(target_dir, "_targets.R"))
```

Voeg deze lijn toe aan `.Renviron`:

`OSMEXT_DOWNLOAD_DIRECTORY="C:/R/osmdata"`

```{r eval = interactive() && osmextract::oe_download_directory() != "C:\\R\\osmdata"}
usethis::edit_r_environ()
```



# Globals

Eerst definiëren we globale opties/functies die voor alle targets gelden.

We gebruiken standaard "qs" als opslagformaat omdat dit zowel voor data.frames als voor andere R objecten toepasbaar is, resulteert in kleinere bestanden en sneller kan gelezen en weggeschreven worden in vergelijking met "rds" bestanden.


```{targets mas-globals, tar_globals = TRUE}
options(tidyverse.quiet = TRUE)
tar_option_set(packages = c("dplyr",
                            "readr",
                            "tidyr",
                            "tibble",
                            "nngeo", 
                            "osmextract",
                            "terra",
                            "exactextractr",
                            "arrow",
                            "httr",
                            "sf"),
               format = "qs",
               memory = "transient",
               garbage_collection = TRUE,
               workspace_on_error = TRUE)
target_dir <- rprojroot::find_root_file(
    "src", "targets", "mas_steekproef_zavelberg",
    criterion = rprojroot::is_git_root)
mbag_dir <- rprojroot::find_root_file(
    criterion = rprojroot::is_git_root)
source(file.path(mbag_dir, "src", "R", "landuse_maps.R"))
source(file.path(mbag_dir, "src", "R", "geocomputations.R"))
source(file.path(mbag_dir, "src", "R", "draw_sample.R"))
source(file.path(mbag_dir, "src", "R", "steekproefkader.R"))
source(file.path(mbag_dir, "src", "R", "berekening_hulpvariabelen.R"))
source(file.path(mbag_dir, "src", "R", "steekproeftrekking_nabehandeling.R"))
source(file.path(mbag_dir, "src", "R", "wfs_wcs.R"))

```


# Targets

In dit hoofdstuk worden alle targets gedefinieerd, maar er worden nog geen berekeningen uitgevoerd.

We beginnen met het inlezen van bestanden.
Alle targets voor bestanden zijn op zo'n manier opgebouwd dat ze detecteren wanneer de inhoud van het bestand wijzigt.
Als de inhoud wijzigt, zal de target vervallen en bij uitvoering van het analysestramien opnieuw uitgevoerd worden.
Dit geldt dan eveneens voor alle stroomafwaartse targets die ervan afhankelijk zijn.

<!--
"piloot_perimeters.gpkg", de layer "piloot_perimeters" wijziging.
Deze bevat momenteel een rij voor Oostelijke leemstreek en een rij voor De Moeren.
Hier moet een rij aan toegevoegd worden voor Zavelberg en zijn controlegebied.
Misschien dit Naam == "zandleemstreek" geven?

Daarna hebben we de optie:

(1) ofwel behouden we deze 3 gebieden en laten we de pipeline de berekeningen doen voor elk
(2) ofwel beperken we deze pipeline tot enkel zandleemstreek

Indien (2) dan moet st_read(perimeters_file) hieronder aangepast worden naar
st_read(perimeters_file) %>% filter(Naam == "Zandleemstreek")
-->
<!--
target "lbg_file"
wellicht aan te passen naar jaar == 2021 of 2022?
-->

```{targets raw-data}
list(
  tarchetypes::tar_file(
    perimeters_file,
    path_to_perimeters()
    ),
  tar_target(
    perimeters_data,
    st_read(perimeters_file)
    ),
  tarchetypes::tar_file(
    osm_belgium,
    path_to_osm_download()
    ),
  tarchetypes::tar_file(
    vito_lum_2019_file,
    path_to_lum(jaar = 2019)
    ),
  tarchetypes::tar_file(
    legend_lum_file,
    path_to_legend_lum()
    ),
  tar_target(
    legend_lum,
    read_legend_lum(file = legend_lum_file)
  ),
  tarchetypes::tar_file(
    openheid_landschap_file,
    path_to_openheid_landschap()
    ),
  tarchetypes::tar_file(
    bo_file,
    path_to_bo2021()
    ),
  tarchetypes::tar_file(
    lbg_file,
    path_to_lbg(jaar = "2020")
  ),
  tarchetypes::tar_file(
    sbp_akkervogels_file,
    path_to_sbp_akkervogels()
  )
)
```

<!--
target "exclusie_osm_landgebruiken"

exclusie_landgebruik_osm() functie extra argument landuse leisure toevoegen met als default:

exclusie_landgebruik_osm <- function(
  gebied, osmdata,
  landuse = c('residential', 'military', 'industrial', 'cemetery'),
  leisure = c('park')
  ) {}


Zodat we dit indien nodig kunnen uitbreiden met andere landgebruiken die we willen uitsluiten
-->

<!--
target "paden"

extract_osm_paden(gebied, exclusie, osmdata)

extra argument toevoegen met als default

extract_osm_paden <- function(
  gebied, exclusie, osmdata,
  paths_include = c('track', 'footway', 'path', 'cycleway', 'bridleway', 'tertiary',
    'tertiary_link', 'unclassified'),
  cutting_exclude = c('yes', 'both', 'hollow_way'),
  historic_exclude = c('hollow_way'),
  waterway = c('river', 'stream', 'tidal channel', 'canal', 'drain', 'ditch')
  ) {}

Aan te passen conform afspraken gemaakt met Johannes (geen water etc)


-->


<!--
Hier kunnen we een extra target toevoegen dat voor elk van de steekproefpunten in het steekproefkader op voorhand inschat wat de zichtbaarheid is. Zie src/markdown/mas/visibility.Rmd
De berekening in src/markdown/mas/visibility.Rmd is nog niet ideaal.
We zouden een soort cumulatieve viewshed moeten hebben. 
Nu hebben we een index op verschillende punten in 25m cirkel, maar je kan hier moeilijk een gemiddelde of max van nemen.
Het kan bv zijn dat door je te verplaatsen je in totaal een goed overzicht hebt, maar op individuele punten eerder slecht zicht.

Degenen met duidelijk te lage zichtbaarheid kunnen we er dan al op voorhand uit filteren.

-->

```{targets steekproefkader}
list(
  tar_target(name = exclusie_osm_landgebruiken,
             command = exclusie_landgebruik_osm(
               gebied = perimeters_data,
               osmdata = osm_belgium),
             pattern = map(perimeters_data)
  ),
  tar_target(name = paden,
             command = extract_osm_paden(
               gebied = perimeters_data,
               exclusie = exclusie_osm_landgebruiken,
               osmdata = osm_belgium
               ),
             pattern = map(perimeters_data, exclusie_osm_landgebruiken)
             ),
  tar_target(name = punten,
             command = paden_naar_punten(
               data_paden = paden,
               gebieden = perimeters_data,
               interpoint_distance = 50,
               border_distance = 300
               ),
             pattern = map(perimeters_data, paden)
             ) ,
  tar_target(name = telcirkels_landgebruik,
             command = punten_lum_buffer(
               punten_sf = punten,
               radius = 300,
               file = vito_lum_2019_file,
               legend = legend_lum
              ),
             pattern = map(punten)),
  tar_target(name = telcirkels_selectie_landgebruik,
             command = punten_selectie_landgebruik(
               lum_extract_result = telcirkels_landgebruik,
               legend_rast = legend_lum,
               max_prop_overige = 0.5,
               min_prop_akker = 0.3,
               min_prop_akker_grasland = 0.4
               ),
             pattern = map(telcirkels_landgebruik)
  ),
  tar_target(name = punten_steekproefkader,
             command = selectie_landgebruik_vito(
               punten_sf = punten,
               selectie_df = telcirkels_selectie_landgebruik
             ),
             pattern = map(punten, telcirkels_selectie_landgebruik))
)
```

<!--
target "sbp_akkervogels"

Check bij Johannes of er al een update afbakening is van de soortbeschermingsplan akkervogels
-->




```{targets hulpvariabelen}
list(
  tar_target(
    name = plus_sb,
    command = add_bo2021_to_frame(
      punten_df = punten_steekproefkader,
      path_bo = bo_file),
    pattern = map(punten_steekproefkader)
    ),
  tar_target(
    name = lbg_statistics,
    command = calc_lbg(path = lbg_file,
                       punten_sf = punten_steekproefkader),
    pattern = map(punten_steekproefkader)
  ),
  tar_target(
    name = plus_openheid_landschap,
    command = add_openheid_landschap_to_frame(
      path = openheid_landschap_file,
      punten_sf = plus_sb,
      gebied = perimeters_data,
      cutlevels = c(1.25, 1.35, 1.51),
      class_labels = c("GL", "HGL", "HOL", "OL")),
    pattern = map(perimeters_data, plus_sb)
  ),
  tar_target(name = sbp_akkervogels,
             command = read_sbp_akkervogels(
               path = sbp_akkervogels_file,
               gebied = perimeters_data
             ),
             pattern = map(perimeters_data)),
  tar_target(
    name = steekproefkader_finaal,
    command = add_stratum_sbp(punten_sf = plus_openheid_landschap,
                              sbp = sbp_akkervogels),
    pattern = map(sbp_akkervogels, plus_openheid_landschap)
  )
)
```


<!--
target "allocatie_df"

deze ad-hoc instelling zullen moeten aangepast worden

-->

```{targets steekproeftrekking}
list(
  tar_target(
    allocatie_df,
    allocatie(steekproefkader = steekproefkader_finaal,
              min_samplesize = 30,
              target_samplesize = 410,
              popsize_minimum = 410,
              allocatie_binnen_sbp = 0.5,
              allocatie_leemstreek = 350/410,
              ol_strata = c("OL", "HOL"))
  ),
  tarchetypes::tar_group_by(
    allocatie_per_stratum,
    allocatie_df,
    Naam,
    is_sbp,
    openheid_klasse
  ),
  tarchetypes::tar_group_by(
    steekproefkader_per_stratum,
    steekproefkader_finaal %>%
      semi_join(allocatie_df
                %>%
                  select(Naam, is_sbp, openheid_klasse),
                by = c("Naam", "is_sbp", "openheid_klasse")),
    Naam,
    is_sbp,
    openheid_klasse
  ),
  tar_target(
    steekproef,
    draw_sample(sampling_frame = steekproefkader_per_stratum,
                sample_size = allocatie_per_stratum$samplesize,
                sample_size_multiplication = 2),
    pattern = map(steekproefkader_per_stratum, allocatie_per_stratum)
  )
)
```

```{targets nabehandeling}
list(
  tar_target(
    steekproef_nn,
    nn_steekproef(sample = steekproef,
                  max_dist = 300)
  ),
  tar_target(
    steekproef_zichtbaarheid,
    bereken_zichtbaarheid(steekproef_nn,
                          dist = 300,
                          obs_height = 1.7,
                          resolution = 1),
    pattern = map(steekproef_nn)
  )
)
```

# Analysestramien uitvoeren

> If you ran all the `{targets}` chunks in non-interactive mode, then your R scripts are set up to run the pipeline.

```{r}
tar_make()
```

Om de status van de berekening van targets via `tar_make()` op te volgen kan je `tar_progress()`, `tar_progress_summary()` of `tar_poll()` gebruiken.



# Debug

```{r eval=FALSE}
#debug mode
tar_load_globals()
tar_make(callr_function = NULL)
```


```{r eval=FALSE}
failed <- tar_meta(fields = error) %>%
  na.omit() %>%
  pull(name)

failed

tar_load_globals()
tar_workspace(punten_6c6b6262)
tar_traceback(failed, characters = 80)
```


# Output

Alle resultaten worden opgeslagen in `_targets/objects` en de lijst van bestanden kan je bekijken met `tar_objects()`.

```{r}
tar_objects()
```

Ze kunnen individueel ingelezen worden met `tar_read()` of ingeladen worden met `tar_load()`.


```{r}
```


Handig is dat targets afkomstig van dynamic branching ook automatisch geaggreggeerd worden.

In de bestandsmap `_targets/meta` zitten alle metadata, die met `tar_meta()` bekeken kunnen worden.


```{r}
tar_meta()
tar_errored() #om te zien of welke targets een foutmelding hebben
tar_meta(fields = warnings) %>%
  filter(!is.na(warnings))
```

De `targets` grafiek met onderlinge afhankelijkheden van de targets:

```{r}
tar_visnetwork(targets_only = TRUE)
```
