---
title: "Invloed van beheerovereenkomsten op akkervogels"
author: "Ward Langeraert"
date: "`r Sys.Date()`"
output:
  bookdown::html_document2:
    code_folding: hide
    toc: true
    toc_float: true
    toc_collapsed: true
editor_options: 
  chunk_output_type: console
bibliography: references.json
---

```{r setup, include=FALSE}
# renv
renv::restore()

# Set up
library(knitr)
library(here)
opts_chunk$set(
  echo = TRUE,
  message = FALSE,
  warning = FALSE)
opts_knit$set(root.dir = here())

# Conflicting packages
conflicted::conflicts_prefer(dplyr::filter)
conflicted::conflicts_prefer(dplyr::select)
conflicted::conflicts_prefer(dplyr::lag)
conflicted::conflicts_prefer(brms::ar)
conflicted::conflicts_prefer(brms::do_call)

# Packages
library(tidyverse)
library(INBOtheme)
library(sf)
library(brms)
```

# Inlezen data

```{r}
data_path <- here("data", "processed")
mas_data_df <- read_csv(here(data_path, "MAS_data_full_2018_2022.csv"))

```

```{r}
design <- mas_data_df %>%
  distinct(plotnaam, regio, periode_in_jaar, jaar)

mas_data_sf <- st_as_sf(mas_data_df, coords = c("x_lambert", "y_lambert"), 
                        crs = 31370)

perimeters <- read_sf(
  here("data", "processed", "piloot_perimeters.gpkg"))
```

# Dataset structuur

Hoe ziet de dataset eruit?

```{r}
glimpse(mas_data_df)
```

We visualiseren ook de waarnemingen en kleuren hoeveel jaren het telpunt geteld is.

```{r}
visits_per_jaar <- mas_data_sf %>%
  st_drop_geometry() %>%
  group_by(plotnaam) %>%
  mutate(n_per_jaar = n_distinct(jaar)) %>%
  ungroup() %>%
  select(plotnaam, n_per_jaar) %>%
  distinct()

mas_data_sf %>%
  filter(regio == "De Moeren") %>%
  left_join(visits_per_jaar, by = join_by(plotnaam)) %>%
  ggplot() +
    geom_sf(data = perimeters %>% filter(Naam == "De Moeren"), 
            colour = "firebrick") +
    geom_sf(aes(colour = factor(n_per_jaar)), size = 0.5) +
    labs(title = "De Moeren", colour = "aantal jaren\ntelpunt geteld") +
    guides(colour = guide_legend(override.aes = list(size = 3)))
```

```{r}
mas_data_sf %>%
  filter(regio == "Oostelijke leemstreek") %>%
  left_join(visits_per_jaar, by = join_by(plotnaam)) %>%
  ggplot() +
    geom_sf(data = perimeters %>% filter(Naam == "Oostelijke leemstreek"), 
            colour = "firebrick") +
    geom_sf(aes(colour = factor(n_per_jaar)), size = 0.5) +
    labs(title = "Oostelijke leemstreek", 
         colour = "aantal jaren\ntelpunt geteld") +
    guides(colour = guide_legend(override.aes = list(size = 3)))
```

# Gele kwikstaart

## Data exploratie

We selecteren de data van de Gele kwikstaart met broedcode \> 0.
We sommeren de aantal per telcirkel, telperiode en jaar.
We voegen ook afwezigheden toe.

```{r}
# Presence data
gele_kwik_presences <- mas_data_df %>%
  filter(naam == "Gele Kwikstaart",
         wrntype > 0) %>%
  group_by(plotnaam, regio, periode_in_jaar, jaar) %>%
  summarise(aantal = sum(aantal),
            .groups = "drop")

# Add absences
gele_kwik_total <- design %>%
  left_join(gele_kwik_presences, 
            by = join_by(plotnaam, regio, periode_in_jaar, jaar)) %>%
  replace(is.na(.), 0) %>%
  arrange(plotnaam, periode_in_jaar, jaar)

# Add variables
gele_kwik_df1 <- gele_kwik_total %>%
  left_join(
    select(mas_data_df, plotnaam, regio, periode_in_jaar, jaar, status_teller,
    which(names(mas_data_df) == "n_predators"):length(names(mas_data_df))),
    by = join_by(plotnaam, regio, periode_in_jaar, jaar)) %>%
  distinct() %>%
  mutate(jaar.f = factor(jaar))
```

We herhalen enkele plots die we ook in `modelleeroefening_Gele_kwik.Rmd` maakten.

```{r}
gele_kwik_df1 %>%
  group_by(regio, jaar, periode_in_jaar, aantal) %>%
  summarise(n = n(), .groups = "drop_last") %>%
  ggplot(aes(x = aantal, y = n, fill = periode_in_jaar)) +
    geom_bar(stat = "identity", col = "black") +
    theme(panel.grid.minor.x = element_blank(),
          panel.grid.major.x = element_blank()) + 
    facet_wrap(jaar~regio, scales = "free") +
    labs(y = "", x = "Aantal broedparen Gele kwikstaart per plot") +
    theme(legend.position = c(1, 0),
          legend.justification = c(1, 0),
          legend.direction = "horizontal")
```

```{r}
gele_kwik_df1 %>%
  ggplot(aes(x = jaar, y = aantal, colour = periode_in_jaar)) +
  stat_sum(position = position_dodge(width = 0.5), alpha = 0.2) +
  stat_summary(fun.data = mean_cl_boot,
               position = position_dodge(width = 0.5),
               fatten = 4, shape = "square") +
  facet_wrap(~regio, scales = "free") +
  labs(y = "Aantal broedparen Gele kwikstaart per plot", x = "Telperiode") +
  theme(legend.position = "bottom")
```

```{r}
# Calculate zomergranen_hfdtlt2 as specified in 
# exploratie_verklarende_variabelen.rmd
gele_kwik_df <- gele_kwik_df1 %>%
  mutate(zomergranen_hfdtlt2 = rowSums(across(c(graangewassen_hfdtlt, 
                                               zomergranen_hfdtlt)))) %>%
  select(-c(graangewassen_hfdtlt, zomergranen_hfdtlt))

strat_vars <- c("plotnaam", "regio", "periode_in_jaar", "jaar", "jaar.f")
response_vars <- c("aantal")
pred_vars <- c("area_prop_sb",
               "area_prop_bo_overig",
               "landbouwinfrastructuur_hfdtlt",
               "grasland_hfdtlt",
               "aardappelen_hfdtlt",
               "wintergranen_hfdtlt",
               "bieten_hfdtlt",
               "mais_hfdtlt",
               "wortelgewassen_hfdtlt",
               "vlas_en_hennep_hfdtlt",
               "groententeelt_hfdtlt",
               "peulvruchten_hfdtlt",
               "meerjarige_fruitteelt_hfdtlt",
               "groenbemester_hfdtlt",
               "zomergranen_hfdtlt2",
               "zaden_hfdtlt", 
               "gewas_div_shannon",
               "perceel_cv_area",
               "inertie_sb",
               "inertie_overig",
               "openheid_waarde_1000",
               "openheid_klasse_300",
               "x_plot",
               "y_plot",
               "is_sbp",
               "sbp",
               "haag",
               "houtkant",
               "boom",
               "bomengroep",
               "bomenrij",
               "bosrand",
               "natuur_exp",
               "status_teller",
               "n_predators")
```

We zijn vooral geïnteresseerd hoe de aantallen zich verhouden tot de verklarende variabelen (en dit per jaar per regio).
Dit zijn: `r pred_vars`.

```{r}
gele_kwik_df_mod <- gele_kwik_df %>%
  select(all_of(c(response_vars, strat_vars, pred_vars))) %>%
  rowid_to_column("id")
```

```{r}
plot_scatter <- function(x, y = "aantal", df = gele_kwik_df_mod) {
  for (reg in unique(df$regio)) {
    p <- df %>%
      filter(regio == reg) %>%
      ggplot(aes(x = .data[[x]], y = .data[[y]])) +
        geom_point(aes(shape = periode_in_jaar)) +
        geom_smooth(formula = y ~ x, method = "lm", colour = "gold") +
        geom_smooth(method = "gam", colour = "firebrick") +
        facet_wrap(~jaar, scales = "free") +
        ggtitle(reg) +
        theme(legend.position = c(0.8, 0.2),
              legend.direction = "vertical")
    print(p)
  }
}
```

```{r}
continue_predvars1 <- gele_kwik_df_mod %>%
  select(where(is.numeric)) %>%
  names()
continue_predvars <- intersect(pred_vars, continue_predvars1)

for (var in continue_predvars) {
  plot_scatter(var)
}
```

## Model specificatie test 1

We vergelijken enkele simpele modellen:

-   welke distributies passen best? (1)
-   welke random effects moeten we toevoegen? (2)

### Modellen fitten (1)

We fitten vier modellen met verschillende verdelingsassumpties:

1.  Poisson
2.  Negative binomial
3.  Zero-inflated Poisson
4.  Zero-inflated Negative binomial

We beginnen met een simpel model met random effect voor telcirkel.

Beschouw $Y_{i}$ een observatie $i$ van een aantal broedparen in eenzelfde telcirkel $j$.
Deze observaties beschouwen we afhankelijk van de telperiode (dummy variabele $X_{\text{periode_in_jaar}}$), teljaar ($X_{\text{jaar}}$), regio ($X_{\text{regio}}$) en de oppervlakte proportie soortbeschermingsplannen binnen de telcirkel ($X_{\text{area_prop_sb}}$).
We voegen een interactie toe tussen regio en proportie sb zodat het effect kan verschillen per regio.
We voegen ten slotte een random effect toe van telcirkel $b_{1}$.
In een later stadium kunnen we testen of deze laatste noodzakelijk is en/of als er meer complexe correlatiestructuren moeten gespecifieerd worden (bv. autoregressive).

$$
g(\text{E}(Y_{ij})) = \beta_0 + \beta_{1}X_{\text{periode_in_jaar}, i} + \beta_{2}X_{jaar, i} + \beta_{3}X_{regio, i} + \beta_{4}X_{\text{area_prop_sb}, i} + \beta_{4}X_{regio, i} \times X_{\text{area_prop_sb}, i} + b_{1,j}
$$

```{r}
# Save brms models to this path
model_path <- "./src/markdown/mas/brms_models/"

# MCMC parameters
nchains <- 3           # number of chains
niter <- 4000          # number of iterations (incl. burn-in)
burnin <- niter / 2    # number of initial samples to discard (burn-in)
nparallel <- nchains   # number of cores used for parallel computing

# Formula
form1 <- bf(aantal ~ periode_in_jaar + jaar.f + regio*area_prop_sb + 
            (1 | plotnaam))
```

```{r}
# 1. Poisson
sbp_gelekwik_pois1 <- 
  brm(formula = form1,
      data = gele_kwik_df_mod, 
      family = poisson(), 
      chains = nchains, 
      warmup = burnin, 
      iter = niter, 
      cores = nparallel, 
      backend = "cmdstanr",
      file = paste0(model_path, "sbp_gelekwik_pois1"),
      file_refit = "on_change")

summary(sbp_gelekwik_pois1)
plot(sbp_gelekwik_pois1)

# 2. Negative binomial
sbp_gelekwik_negbin1 <- 
  brm(formula = form1,
      data = gele_kwik_df_mod, 
      family = negbinomial(), 
      chains = nchains, 
      warmup = burnin, 
      iter = niter, 
      cores = nparallel, 
      backend = "cmdstanr",
      file = paste0(model_path, "sbp_gelekwik_negbin1"),
      file_refit = "on_change")

summary(sbp_gelekwik_negbin1)
plot(sbp_gelekwik_negbin1)

# 3. Zero-inflated Poisson
sbp_gelekwik_ZIP1 <- 
  brm(formula = form1,
      data = gele_kwik_df_mod, 
      family = zero_inflated_poisson(), 
      chains = nchains, 
      warmup = burnin, 
      iter = niter, 
      cores = nparallel, 
      backend = "cmdstanr",
      file = paste0(model_path, "sbp_gelekwik_ZIP1"),
      file_refit = "on_change")

summary(sbp_gelekwik_ZIP1)
plot(sbp_gelekwik_ZIP1)

# 4. Zero-inflated Negative binomial
sbp_gelekwik_ZINB1 <- 
  brm(formula = form1,
      data = gele_kwik_df_mod, 
      family = zero_inflated_negbinomial(), 
      chains = nchains, 
      warmup = burnin, 
      iter = niter, 
      cores = nparallel, 
      backend = "cmdstanr",
      file = paste0(model_path, "sbp_gelekwik_ZINB1"),
      file_refit = "on_change")

summary(sbp_gelekwik_ZINB1)
plot(sbp_gelekwik_ZINB1)
```

Convergentie voor alle modellen ok (scale reduction factors, trace plots, posterior density).

### Model selectie en fit (1)

We vergelijken de modellen gebruikmakend van 5-fold cross-validation (CV) (leave one out CV en WAIC berekenen niet mogelijk, *waarom?*).
Eerst worden de gegevens opgedeeld in $K$ delen (subsets) van gelijke (of zo goed mogelijk gelijke) grootte.
Vervolgens wordt het model $K$ keer gefit, waarbij telkens een van de $K$ subsets wordt weggelaten.
We stratificeren volgens regio.
Hierbij wordt er voor gezorgt dat relatieve frequenties per regio bij benadering behouden blijven.

```{r}
# Perform K-fold cross-validation
if (!file.exists(paste0(model_path, "fit_sbp_gelekwik_pois1.rds"))) {
  fit_sbp_gelekwik_pois1 <- add_criterion(
    sbp_gelekwik_pois1, c("kfold"), K = 5, cores = 5,
    folds = "stratified", group = "regio", 
    file = paste0(model_path, "fit_sbp_gelekwik_pois1"))
} else {
  fit_sbp_gelekwik_pois1 <- readRDS(paste0(model_path, 
                                           "fit_sbp_gelekwik_pois1.rds"))
}
if (!file.exists(paste0(model_path, "fit_sbp_gelekwik_negbin1.rds"))) {
  fit_sbp_gelekwik_negbin1 <- add_criterion(
    sbp_gelekwik_negbin1, c("kfold"), K = 5, cores = 5,
    folds = "stratified", group = "regio", 
    file = paste0(model_path, "fit_sbp_gelekwik_negbin1"))
} else {
  fit_sbp_gelekwik_negbin1 <- readRDS(paste0(model_path, 
                                           "fit_sbp_gelekwik_negbin1.rds"))
}
if (!file.exists(paste0(model_path, "fit_sbp_gelekwik_ZIP1.rds"))) {
  fit_sbp_gelekwik_ZIP1 <- add_criterion(
    sbp_gelekwik_ZIP1, c("kfold"), K = 5, cores = 5,
    folds = "stratified", group = "regio", 
    file = paste0(model_path, "fit_sbp_gelekwik_ZIP1"))
} else {
  fit_sbp_gelekwik_ZIP1 <- readRDS(paste0(model_path, 
                                           "fit_sbp_gelekwik_ZIP1.rds"))
}
if (!file.exists(paste0(model_path, "fit_sbp_gelekwik_ZINB1.rds"))) {
  fit_sbp_gelekwik_ZINB1 <- add_criterion(
    sbp_gelekwik_ZINB1, c("kfold"), K = 5, cores = 5,
    folds = "stratified", group = "regio", 
    file = paste0(model_path, "fit_sbp_gelekwik_ZINB1"))
} else {
  fit_sbp_gelekwik_ZINB1 <- readRDS(paste0(model_path, 
                                           "fit_sbp_gelekwik_ZINB1.rds"))
}
```

```{r}
models_dist <- data.frame(
  model = c("Poisson", 
            "Negative binomial",
            "Zero-inflated Poisson",
            "Zero-inflated Negative binomial"),
  naam =  c("fit_sbp_gelekwik_pois1", 
            "fit_sbp_gelekwik_negbin1",
            "fit_sbp_gelekwik_ZIP1",
            "fit_sbp_gelekwik_ZINB1")
  )

# Comparison among models
comparisons <- loo_compare(fit_sbp_gelekwik_pois1, 
                           fit_sbp_gelekwik_negbin1, 
                           fit_sbp_gelekwik_ZIP1, 
                           fit_sbp_gelekwik_ZINB1, 
                           criterion = "kfold")[, c(1, 2)] %>%
                as.data.frame() %>%
                rownames_to_column("naam") %>% 
                full_join(models_dist, by = join_by(naam))

rbind(
  fit_sbp_gelekwik_pois1$criteria$kfold$estimates[, "Estimate"],
  fit_sbp_gelekwik_negbin1$criteria$kfold$estimates[, "Estimate"],
  fit_sbp_gelekwik_ZIP1$criteria$kfold$estimates[, "Estimate"], 
  fit_sbp_gelekwik_ZINB1$criteria$kfold$estimates[, "Estimate"]
  ) %>%
  as.data.frame() %>%
  mutate(model = models_dist$model) %>%
  full_join(comparisons, by = "model") %>%
  mutate(CI_ll = elpd_diff  + qnorm(0.025) * se_diff,
         CI_ul = elpd_diff  + qnorm(0.975) * se_diff) %>%
  select(model, naam, everything()) %>%
  arrange(desc(elpd_diff)) %>%
  kable(digits = 3)
```

De fit van de modellen verschilt niet veel van elkaar.
We besluiten dat het Poisson model toont het beste evenwicht tussen model parsimonie en model fit.
De posterior predictive check toont een goede fit van dit meest eenvoudige model.
We vergelijken de waargenomen tellingen met gesimuleerde tellingen van de posterior predictive distribution.

```{r}
pp_check(fit_sbp_gelekwik_pois1, type = "bars_grouped", ndraws = 100, 
         group = "regio", facet_args = list(ncol = 1, scales = "free_y"))
```

```{r}
pp_check(fit_sbp_gelekwik_pois1, type = "bars_grouped", ndraws = 100, 
         group = "jaar.f", facet_args = list(ncol = 1, scales = "free_y"))
```

### Resultaten (1)

We zien geen significant verschil in aantal broedvogels Gele kwikstaart met toenemende oppervlakte aan soortbeschermingsplannen.

De Moeren:

```{r}
hypothesis(fit_sbp_gelekwik_pois1,
           "area_prop_sb = 0")
```

Oostelijke leemstreek:

```{r}
hypothesis(fit_sbp_gelekwik_pois1,
           "area_prop_sb + regioOostelijkeleemstreek:area_prop_sb = 0")
```

Visueel:

```{r}
plot(conditional_effects(fit_sbp_gelekwik_pois1, 
                         effects = "area_prop_sb:regio"))
```

Cumulatief:

```{r}
get_hyp_estimates <- function(model, regio, perc_inc) {
  if (regio == "De Moeren") {
    hyp <- paste0("exp(area_prop_sb*", perc_inc, ") = 1")
    est_hyp <- hypothesis(model, hyp)
  } else {
    hyp <- paste0("exp(area_prop_sb*", perc_inc, 
                  " + regioOostelijkeleemstreek:area_prop_sb*", 
                  perc_inc, ") = 1")
    est_hyp <- hypothesis(model, hyp)
  }
 est_hyp$hypothesis[,2:5] %>%
   mutate(regio = regio,
          perc_inc = perc_inc)
}

increases <- seq(0, 1, 0.01)
out <- vector(mode = "list", length = length(increases) * 
         length(unique(gele_kwik_df_mod$regio)))

for (i in seq_along(unique(gele_kwik_df_mod$regio))) {
  reg <- unique(gele_kwik_df_mod$regio)[i]
  for (j in seq_along(increases)) {
    perc <- increases[j]
    index <- j + (length(increases) * (i - 1))
    out[[index]] <- get_hyp_estimates(fit_sbp_gelekwik_pois1, reg, perc)
  }
}

hyp_est_df <- do.call(rbind.data.frame, out)
```

```{r}
hyp_est_df %>%
  mutate(perc_inc = perc_inc * 100) %>%
  ggplot(aes(x = perc_inc, y = Estimate)) +
    geom_hline(yintercept = 0, colour = "grey", linetype = "dashed") +
    geom_line(colour = "black", linewidth = 1.2) +
    geom_ribbon(aes(ymin = CI.Lower, ymax = CI.Upper, fill = regio), alpha = 0.3) +
    facet_wrap(~regio) +
    theme(legend.position = "") +
    labs(x = "procent toename in oppervlakte soorbeschermingsplannen",
         y = "aantal keer meer Gele kwikstaarten")
```

### Conclusies (1)

Het Poisson model kan de data goed beschrijven.
We kijken nu welke random effecten we best toevoegen.

### Modellen fitten (2)

We fitten modellen met Poisson verdeling.
Het fixed effect gedeelte blijft hetzelfde als voordien:

$$
g(\text{E}(Y_{ij})) = \beta_0 + \beta_{1}X_{\text{periode_in_jaar}, i} + \beta_{2}X_{jaar, i} + \beta_{3}X_{regio, i} + \beta_{4}X_{\text{area_prop_sb}, i} + \beta_{4}X_{regio, i} \times X_{\text{area_prop_sb}, i}
$$

We beschouwen drie mogelijkheden voor de random effects:

1.  Geen random effecten
2.  Random intercept per telcirkel
3.  Autoregressive per jaar (orde 1)

```{r}
# id die telcirkels binnen telperiodes linkt (voor AR over jaren heen)
gele_kwik_df_modAR <- gele_kwik_df_mod %>%
  mutate(ar_id = paste(plotnaam, periode_in_jaar, sep = "_"))

# 1. Geen random effecten
sbp_gelekwik_pois0 <- 
  brm(formula = bf(aantal ~ periode_in_jaar + jaar.f + regio*area_prop_sb),
      data = gele_kwik_df_mod, 
      family = poisson(), 
      chains = nchains, 
      warmup = burnin, 
      iter = niter, 
      cores = nparallel, 
      backend = "cmdstanr",
      file = paste0(model_path, "sbp_gelekwik_pois0"),
      file_refit = "on_change")

summary(sbp_gelekwik_pois0)
plot(sbp_gelekwik_pois0)

# 3. Autoregressive per jaar
sbp_gelekwik_pois2 <- 
  brm(formula = bf(aantal ~ periode_in_jaar + jaar.f + regio*area_prop_sb,
                   autocor = ~ ar(time = jaar, gr = ar_id, p = 1, cov = TRUE)),
      data = gele_kwik_df_modAR, 
      family = poisson(), 
      chains = nchains, 
      warmup = burnin, 
      iter = niter, 
      cores = nparallel,
      backend = "cmdstanr",
      file = paste0(model_path, "sbp_gelekwik_pois2"),
      file_refit = "on_change")

summary(sbp_gelekwik_pois2)
plot(sbp_gelekwik_pois2)
```

Convergentie voor alle modellen ok (scale reduction factors, trace plots, posterior density).

### Model selectie en fit (2)

We vergelijken de modellen gebruikmakend van 5-fold cross-validation.

```{r}
# Perform K-fold cross-validation
if (!file.exists(paste0(model_path, "fit_sbp_gelekwik_pois0.rds"))) {
  fit_sbp_gelekwik_pois0 <- add_criterion(
    sbp_gelekwik_pois0, c("kfold"), K = 5, cores = 5,
    folds = "stratified", group = "regio", 
    file = paste0(model_path, "fit_sbp_gelekwik_pois0"))
} else {
  fit_sbp_gelekwik_pois0 <- readRDS(paste0(model_path, 
                                           "fit_sbp_gelekwik_pois0.rds"))
}
if (!file.exists(paste0(model_path, "fit_sbp_gelekwik_pois2.rds"))) {
  fit_sbp_gelekwik_pois2 <- add_criterion(
    sbp_gelekwik_pois2, c("kfold"), K = 5, cores = 5,
    folds = "stratified", group = "regio", 
    file = paste0(model_path, "fit_sbp_gelekwik_pois2"))
} else {
  fit_sbp_gelekwik_pois2 <- readRDS(paste0(model_path, 
                                           "fit_sbp_gelekwik_pois2.rds"))
}
```

```{r}
models_random <- data.frame(
  model = c("Poisson geen random effects", 
           "Poisson random intercept",
           "Poisson AR"),
  naam = c("fit_sbp_gelekwik_pois0", 
           "fit_sbp_gelekwik_pois1",
           "fit_sbp_gelekwik_pois2")
  )

# Comparison among models
comparisons2 <- loo_compare(fit_sbp_gelekwik_pois0, 
                           fit_sbp_gelekwik_pois1, 
                           fit_sbp_gelekwik_pois2, 
                           criterion = "kfold")[, c(1, 2)] %>%
                as.data.frame() %>%
                rownames_to_column("naam") %>% 
                full_join(models_random, by = join_by(naam))

rbind(
  fit_sbp_gelekwik_pois0$criteria$kfold$estimates[, "Estimate"],
  fit_sbp_gelekwik_pois1$criteria$kfold$estimates[, "Estimate"],
  fit_sbp_gelekwik_pois2$criteria$kfold$estimates[, "Estimate"]
  ) %>%
  as.data.frame() %>%
  mutate(model = models_random$model) %>%
  full_join(comparisons2, by = "model") %>%
  mutate(CI_ll = elpd_diff  + qnorm(0.025) * se_diff,
         CI_ul = elpd_diff  + qnorm(0.975) * se_diff) %>%
  select(model, naam, everything()) %>%
  arrange(desc(elpd_diff)) %>%
  kable(digits = 3)
```

Het eerdere model met random intercept geniet nog altijd de voorkeur.

### Conclusies (2)

Zowel per design als via k-fold validation lijkt het random intercept onze voorkeur te genieten.

### Conclusie

-   De Poisson verdeling kan gebruikt worden om de aantallen te modelleren
-   Er is een vrij groot verschil tussen beide regio's waardoor we quasi voor elke variabele een interactieterm zouden moeten toevoegen. We zouden best de analyses opsplitsen per gebied.
-   We willen nagaan of er een positief effect is van beschermingsmaatregelen. Zowel ter interpretatie als eenvoud van het model kan de `sbp` variabele misschien handiger zijn dan de `area_opp_sb` variabele.
-   De variabele `periode_in_jaar` vermoeilijkt de analyses (toevoegen van random effects). Het is allicht slimmer de aantallen per telcirkel per jaar te aggregeren. @klaassen2022 gebruiken voor gelijkaardige analyses *"het maximumaantal waargenomen broedparen (het hoogste aantal territoriale individuen van een soort tijdens één van de tellingen)"*.
-  We vermoeden ook dat er een duidelijker signaal zal vormen als we enkel de data van 2022 en 2023 bekijken.

## Model specificatie test 2
### Data preparatie

We nemen per telpunt per jaar het maximum aantal broedvogels over de telperiodes heen. Enkel de variabele `n_predators` is afhankelijk per telperiode. Hiervan nemen we het gemiddelde.

```{r}
gele_kwik_df_mod2 <- gele_kwik_df %>%
  select(all_of(c(response_vars, strat_vars, pred_vars))) %>%
  group_by(group_by(across(c(-periode_in_jaar, -aantal, -n_predators)))) %>%
  summarise(aantal = max(aantal),
            n_predators2 = mean(n_predators),
            .groups = "drop") %>%
  select(aantal, everything()) %>%
  rowid_to_column("id")
```

We selecteren data van 2022.

```{r}
gele_kwik_df2_2022 <- gele_kwik_df_mod2 %>%
  filter(jaar == 2022)
```

### Data exploratie

**sbp**

```{r}
gele_kwik_df2_2022 %>%
  mutate(sbp2 = paste(sbp, "sbp")) %>%
  ggplot(aes(x = aantal, fill = sbp)) +
    geom_bar() +
    facet_grid(regio~sbp2, scales = "free_y") +
    theme(legend.position = "") +
    labs(x = "aantal broedparen",
         y = "frequentie")
```

```{r}
gele_kwik_df2_2022 %>%
  mutate(sbp2 = paste(sbp, "sbp")) %>%
  ggplot(aes(x = sbp2, y = aantal, fill = sbp)) +
    geom_boxplot() +
    facet_wrap(~regio) +
    theme(legend.position = "") +
    labs(y = "aantal broedparen",
         x = "")
```

**area_prop_sb**

```{r}
gele_kwik_df2_2022 %>%
  ggplot(aes(x = area_prop_sb, y = aantal)) +
    geom_point() +
    geom_smooth(formula = y ~ x, method = "lm", colour = "gold") +
    geom_smooth(method = "gam", colour = "firebrick") +
    facet_wrap(~regio, scales = "free_x") +
    labs(y = "aantal broedparen")
```

**area_prop_bo_overig**

```{r}
gele_kwik_df2_2022 %>%
  ggplot(aes(x = area_prop_bo_overig, y = aantal)) +
    geom_point() +
    geom_smooth(formula = y ~ x, method = "lm", colour = "gold") +
    geom_smooth(method = "gam", colour = "firebrick") +
    facet_wrap(~regio, scales = "free_x") +
    labs(y = "aantal broedparen")
```

**area_prop_sb** + **area_prop_bo_overig**

```{r}
gele_kwik_df2_2022 %>%
  mutate(bo_sum = rowSums(across(c(area_prop_sb, area_prop_bo_overig)))) %>%
  ggplot(aes(x = bo_sum, y = aantal)) +
    geom_point() +
    geom_smooth(formula = y ~ x, method = "lm", colour = "gold") +
    geom_smooth(method = "gam", colour = "firebrick") +
    facet_wrap(~regio, scales = "free_x") +
    labs(y = "aantal broedparen")
```


### Modellen sbp

Fit modellen.

```{r}
form2 <- bf(aantal ~ sbp*regio)

# 1. Poisson
sbp_gelekwik_pois12 <- 
  brm(formula = form2,
      data = gele_kwik_df2_2022, 
      family = poisson(), 
      chains = nchains,
      warmup = burnin,
      iter = niter,
      cores = nparallel,
      backend = "cmdstanr",
      file = paste0(model_path, "sbp_gelekwik_pois12"),
      file_refit = "on_change")

summary(sbp_gelekwik_pois12)
plot(sbp_gelekwik_pois12)

# 2. Negative binomial
sbp_gelekwik_negbin12 <- 
  brm(formula = form2,
      data = gele_kwik_df2_2022, 
      family = negbinomial(), 
      chains = nchains, 
      warmup = burnin, 
      iter = niter, 
      cores = nparallel, 
      backend = "cmdstanr",
      file = paste0(model_path, "sbp_gelekwik_negbin12"),
      file_refit = "on_change")

summary(sbp_gelekwik_negbin12)
plot(sbp_gelekwik_negbin12)

# 3. Zero-inflated Poisson
sbp_gelekwik_ZIP12 <- 
  brm(formula = form2,
      data = gele_kwik_df2_2022, 
      family = zero_inflated_poisson(), 
      chains = nchains, 
      warmup = burnin, 
      iter = niter, 
      cores = nparallel, 
      backend = "cmdstanr",
      file = paste0(model_path, "sbp_gelekwik_ZIP12"),
      file_refit = "on_change")

summary(sbp_gelekwik_ZIP12)
plot(sbp_gelekwik_ZIP12)

# 4. Zero-inflated Negative binomial
sbp_gelekwik_ZINB12 <- 
  brm(formula = form2,
      data = gele_kwik_df2_2022, 
      family = zero_inflated_negbinomial(), 
      chains = nchains, 
      warmup = burnin, 
      iter = niter, 
      cores = nparallel, 
      backend = "cmdstanr",
      file = paste0(model_path, "sbp_gelekwik_ZINB12"),
      file_refit = "on_change")

summary(sbp_gelekwik_ZINB12)
plot(sbp_gelekwik_ZINB12)
```

Vergelijk modellen.

```{r}
# Perform K-fold cross-validation
if (!file.exists(paste0(model_path, "fit_sbp_gelekwik_pois12.rds"))) {
  fit_sbp_gelekwik_pois12 <- add_criterion(
    sbp_gelekwik_pois12, c("kfold"), K = 5, cores = 5,
    folds = "stratified", group = "regio", 
    file = paste0(model_path, "fit_sbp_gelekwik_pois12"))
} else {
  fit_sbp_gelekwik_pois12 <- readRDS(paste0(model_path, 
                                           "fit_sbp_gelekwik_pois12.rds"))
}
if (!file.exists(paste0(model_path, "fit_sbp_gelekwik_negbin12.rds"))) {
  fit_sbp_gelekwik_negbin12 <- add_criterion(
    sbp_gelekwik_negbin12, c("kfold"), K = 5, cores = 5,
    folds = "stratified", group = "regio", 
    file = paste0(model_path, "fit_sbp_gelekwik_negbin12"))
} else {
  fit_sbp_gelekwik_negbin12 <- readRDS(paste0(model_path, 
                                           "fit_sbp_gelekwik_negbin12.rds"))
}
if (!file.exists(paste0(model_path, "fit_sbp_gelekwik_ZIP12.rds"))) {
  fit_sbp_gelekwik_ZIP12 <- add_criterion(
    sbp_gelekwik_ZIP12, c("kfold"), K = 5, cores = 5,
    folds = "stratified", group = "regio", 
    file = paste0(model_path, "fit_sbp_gelekwik_ZIP12"))
} else {
  fit_sbp_gelekwik_ZIP12 <- readRDS(paste0(model_path, 
                                           "fit_sbp_gelekwik_ZIP12.rds"))
}
if (!file.exists(paste0(model_path, "fit_sbp_gelekwik_ZINB12.rds"))) {
  fit_sbp_gelekwik_ZINB12 <- add_criterion(
    sbp_gelekwik_ZINB12, c("kfold"), K = 5, cores = 5,
    folds = "stratified", group = "regio", 
    file = paste0(model_path, "fit_sbp_gelekwik_ZINB1"))
} else {
  fit_sbp_gelekwik_ZINB12 <- readRDS(paste0(model_path, 
                                           "fit_sbp_gelekwik_ZINB12.rds"))
}
```

```{r}
models_12 <- data.frame(
  model = c("Poisson", 
            "Negative binomial",
            "Zero-inflated Poisson",
            "Zero-inflated Negative binomial"),
  naam =  c("fit_sbp_gelekwik_pois12", 
            "fit_sbp_gelekwik_negbin12",
            "fit_sbp_gelekwik_ZIP12",
            "fit_sbp_gelekwik_ZINB12")
  )

# Comparison among models
comparisons12 <- loo_compare(fit_sbp_gelekwik_pois12, 
                           fit_sbp_gelekwik_negbin12, 
                           fit_sbp_gelekwik_ZIP12, 
                           fit_sbp_gelekwik_ZINB12, 
                           criterion = "kfold")[, c(1, 2)] %>%
                as.data.frame() %>%
                rownames_to_column("naam") %>% 
                full_join(models_12, by = join_by(naam))

rbind(
  fit_sbp_gelekwik_pois12$criteria$kfold$estimates[, "Estimate"],
  fit_sbp_gelekwik_negbin12$criteria$kfold$estimates[, "Estimate"],
  fit_sbp_gelekwik_ZIP12$criteria$kfold$estimates[, "Estimate"], 
  fit_sbp_gelekwik_ZINB12$criteria$kfold$estimates[, "Estimate"]
  ) %>%
  as.data.frame() %>%
  mutate(model = models_12$model) %>%
  full_join(comparisons12, by = "model") %>%
  mutate(CI_ll = elpd_diff  + qnorm(0.025) * se_diff,
         CI_ul = elpd_diff  + qnorm(0.975) * se_diff) %>%
  select(model, naam, everything()) %>%
  arrange(desc(elpd_diff)) %>%
  kable(digits = 3)
```

Model fit.

```{r}
pp_check(fit_sbp_gelekwik_negbin12, type = "bars_grouped", ndraws = 100, 
         group = "regio", facet_args = list(ncol = 1, scales = "free_y"))
```

```{r}
pp_check(fit_sbp_gelekwik_negbin12, type = "bars_grouped", ndraws = 100, 
         group = "sbp", facet_args = list(ncol = 1, scales = "free_y"))
```

Resultaten.

De Moeren:

```{r}
hypothesis(fit_sbp_gelekwik_negbin12,
           "exp(sbpbuiten) = 1")
```

Oostelijke leemstreek:

```{r}
hypothesis(fit_sbp_gelekwik_negbin12,
           "exp(sbpbuiten + sbpbuiten:regioOostelijkeleemstreek) = 1")
```

Visueel:

```{r}
plot(conditional_effects(fit_sbp_gelekwik_negbin12, 
                         effects = "regio:sbp"))
```

### Model fitten area_prop_sb

Fit modellen.

```{r}
form3 <- bf(aantal ~ regio*area_prop_sb)

# 1. Poisson
sbp_gelekwik_pois13 <- 
  brm(formula = form3,
      data = gele_kwik_df2_2022, 
      family = poisson(), 
      chains = nchains,
      warmup = burnin,
      iter = niter,
      cores = nparallel,
      backend = "cmdstanr",
      file = paste0(model_path, "sbp_gelekwik_pois13"),
      file_refit = "on_change")

summary(sbp_gelekwik_pois13)
plot(sbp_gelekwik_pois13)

# 2. Negative binomial
sbp_gelekwik_negbin13 <- 
  brm(formula = form3,
      data = gele_kwik_df2_2022, 
      family = negbinomial(), 
      chains = nchains, 
      warmup = burnin, 
      iter = niter, 
      cores = nparallel, 
      backend = "cmdstanr",
      file = paste0(model_path, "sbp_gelekwik_negbin13"),
      file_refit = "on_change")

summary(sbp_gelekwik_negbin13)
plot(sbp_gelekwik_negbin13)

# 3. Zero-inflated Poisson
sbp_gelekwik_ZIP13 <- 
  brm(formula = form3,
      data = gele_kwik_df2_2022, 
      family = zero_inflated_poisson(), 
      chains = nchains, 
      warmup = burnin, 
      iter = niter, 
      cores = nparallel, 
      backend = "cmdstanr",
      file = paste0(model_path, "sbp_gelekwik_ZIP13"),
      file_refit = "on_change")

summary(sbp_gelekwik_ZIP13)
plot(sbp_gelekwik_ZIP13)

# 4. Zero-inflated Negative binomial
sbp_gelekwik_ZINB13 <- 
  brm(formula = form3,
      data = gele_kwik_df2_2022, 
      family = zero_inflated_negbinomial(), 
      chains = nchains, 
      warmup = burnin, 
      iter = niter, 
      cores = nparallel, 
      backend = "cmdstanr",
      file = paste0(model_path, "sbp_gelekwik_ZINB13"),
      file_refit = "on_change")

summary(sbp_gelekwik_ZINB13)
plot(sbp_gelekwik_ZINB13)
```

Vergelijk modellen.

```{r}
# Perform K-fold cross-validation
if (!file.exists(paste0(model_path, "fit_sbp_gelekwik_pois13.rds"))) {
  fit_sbp_gelekwik_pois13 <- add_criterion(
    sbp_gelekwik_pois13, c("kfold"), K = 5, cores = 5,
    folds = "stratified", group = "regio", 
    file = paste0(model_path, "fit_sbp_gelekwik_pois13"))
} else {
  fit_sbp_gelekwik_pois13 <- readRDS(paste0(model_path, 
                                           "fit_sbp_gelekwik_pois13.rds"))
}
if (!file.exists(paste0(model_path, "fit_sbp_gelekwik_negbin13.rds"))) {
  fit_sbp_gelekwik_negbin13 <- add_criterion(
    sbp_gelekwik_negbin13, c("kfold"), K = 5, cores = 5,
    folds = "stratified", group = "regio", 
    file = paste0(model_path, "fit_sbp_gelekwik_negbin13"))
} else {
  fit_sbp_gelekwik_negbin13 <- readRDS(paste0(model_path, 
                                           "fit_sbp_gelekwik_negbin13.rds"))
}
if (!file.exists(paste0(model_path, "fit_sbp_gelekwik_ZIP13.rds"))) {
  fit_sbp_gelekwik_ZIP13 <- add_criterion(
    sbp_gelekwik_ZIP13, c("kfold"), K = 5, cores = 5,
    folds = "stratified", group = "regio", 
    file = paste0(model_path, "fit_sbp_gelekwik_ZIP13"))
} else {
  fit_sbp_gelekwik_ZIP13 <- readRDS(paste0(model_path, 
                                           "fit_sbp_gelekwik_ZIP13.rds"))
}
if (!file.exists(paste0(model_path, "fit_sbp_gelekwik_ZINB13.rds"))) {
  fit_sbp_gelekwik_ZINB13 <- add_criterion(
    sbp_gelekwik_ZINB13, c("kfold"), K = 5, cores = 5,
    folds = "stratified", group = "regio", 
    file = paste0(model_path, "fit_sbp_gelekwik_ZINB1"))
} else {
  fit_sbp_gelekwik_ZINB13 <- readRDS(paste0(model_path, 
                                           "fit_sbp_gelekwik_ZINB13.rds"))
}
```

```{r}
models_13 <- data.frame(
  model = c("Poisson", 
            "Negative binomial",
            "Zero-inflated Poisson",
            "Zero-inflated Negative binomial"),
  naam =  c("fit_sbp_gelekwik_pois13", 
            "fit_sbp_gelekwik_negbin13",
            "fit_sbp_gelekwik_ZIP13",
            "fit_sbp_gelekwik_ZINB13")
  )

# Comparison among models
comparisons13 <- loo_compare(fit_sbp_gelekwik_pois13, 
                           fit_sbp_gelekwik_negbin13, 
                           fit_sbp_gelekwik_ZIP13, 
                           fit_sbp_gelekwik_ZINB13, 
                           criterion = "kfold")[, c(1, 2)] %>%
                as.data.frame() %>%
                rownames_to_column("naam") %>% 
                full_join(models_13, by = join_by(naam))

rbind(
  fit_sbp_gelekwik_pois13$criteria$kfold$estimates[, "Estimate"],
  fit_sbp_gelekwik_negbin13$criteria$kfold$estimates[, "Estimate"],
  fit_sbp_gelekwik_ZIP13$criteria$kfold$estimates[, "Estimate"], 
  fit_sbp_gelekwik_ZINB13$criteria$kfold$estimates[, "Estimate"]
  ) %>%
  as.data.frame() %>%
  mutate(model = models_13$model) %>%
  full_join(comparisons13, by = "model") %>%
  mutate(CI_ll = elpd_diff  + qnorm(0.025) * se_diff,
         CI_ul = elpd_diff  + qnorm(0.975) * se_diff) %>%
  select(model, naam, everything()) %>%
  arrange(desc(elpd_diff)) %>%
  kable(digits = 3)
```

Model fit.

```{r}
pp_check(fit_sbp_gelekwik_negbin13, type = "bars_grouped", ndraws = 100, 
         group = "regio", facet_args = list(ncol = 1, scales = "free_y"))
```

Resultaten.

De Moeren:

```{r}
hypothesis(fit_sbp_gelekwik_negbin13,
           "exp(area_prop_sb) = 1")
```

Oostelijke leemstreek:

```{r}
hypothesis(fit_sbp_gelekwik_negbin13,
           "exp(area_prop_sb + regioOostelijkeleemstreek:area_prop_sb) = 1")
```

Visueel:

```{r}
plot(conditional_effects(fit_sbp_gelekwik_negbin13, 
                         effects = "area_prop_sb:regio"))
```

```{r}
out <- vector(mode = "list", length = length(increases) * 
         length(unique(gele_kwik_df2_2022$regio)))

for (i in seq_along(unique(gele_kwik_df2_2022$regio))) {
  reg <- unique(gele_kwik_df2_2022$regio)[i]
  for (j in seq_along(increases)) {
    perc <- increases[j]
    index <- j + (length(increases) * (i - 1))
    out[[index]] <- get_hyp_estimates(fit_sbp_gelekwik_negbin13, reg, perc)
  }
}

hyp_est_df2 <- do.call(rbind.data.frame, out)
```

```{r}
hyp_est_df2 %>%
  mutate(perc_inc = perc_inc * 100) %>%
  ggplot(aes(x = perc_inc, y = Estimate)) +
    geom_hline(yintercept = 0, colour = "grey", linetype = "dashed") +
    geom_line(colour = "black", linewidth = 1.2) +
    geom_ribbon(aes(ymin = CI.Lower, ymax = CI.Upper, fill = regio), alpha = 0.3) +
    facet_wrap(~regio) +
    theme(legend.position = "") +
    labs(x = "procent toename in oppervlakte soorbeschermingsplannen",
         y = "aantal keer meer Gele kwikstaarten")
```

### Conclusie



## Selectie verklarende variabelen

<https://mc-stan.org/projpred/articles/projpred.html>\
<https://mc-stan.org/projpred/articles/latent.html>

```{r, eval=FALSE}
library(projpred)
refm_poiss <- get_refmodel(brmpois1, latent = TRUE)
vs_lat <- cv_varsel(refm_poiss,
                    ### Only for the sake of speed (not recommended in general):
                    validate_search = FALSE, nclusters_pred = 20)
plot(vs_lat, stats = "mlpd", deltas = TRUE)
```


# Referenties
