---
title: "Vergelijking dubbeltellingen"
author: "Ward Langeraert"
date: "`r Sys.Date()`"
output:
  bookdown::html_document2:
    code_folding: hide
    toc: true
    toc_float: true
    toc_collapsed: true
editor_options: 
  chunk_output_type: console
---

```{r setup, include=FALSE}
renv::restore()

# Set up
library(knitr)
library(here)
opts_chunk$set(
  echo = TRUE,
  message = FALSE,
  warning = FALSE)
opts_knit$set(root.dir = here::here())

# Packages
library(tidyverse)
library(INBOtheme)

library(targets)
library(sf)
library(terra)
library(lubridate)

# Source
targets_store <- here("src", "targets", "mas_steekproef_pilootfase", "_targets")
mbag_dir <- here()
source(here("src", "R", "wfs_wcs.R"))
source(here("src", "R", "berekening_hulpvariabelen.R"))
```

# Doel {#doel}

Achterhalen of tellingen van vrijwilligers en een professionele teller gelijkaardige resultaten opleveren.  
We volgen twee pistes: 

1.  enkel de waarnemingen met broedcode > 0
2.  alle waarnemingen meenemen

Waarnemingen met broedcode = 0 zijn meer op toeval berust (trekkers/pleisteraars of roofvogels) (mail Johannes 13-01-2023).

# Inlezen data {#inlezen-data}

We selecteren eerst de MAS-data binnen de telrondes.

```{r ronde-intervallen}
r1_start <- "04-01"
r1_stop <- "04-20"
r2_start <- "04-21"
r2_stop <- "05-10"
r3_start <- "05-11"
r3_stop <- "06-10"
r4_start <- "06-21"
r4_stop <- "07-15"
```

```{r inlezen-mas-waarnemingen-2018-2022}
mas <- read_sf(
  here("data/mas/20220906_qgis_export_sovon_wfs.gpkg")) %>%
  mutate(
    datum = ymd(paste(jaar, maand, dag, sep = "-")),
    periode_in_jaar = case_when(
      datum %within% interval(
        ymd(paste(jaar, r1_start, sep = "-")),
        ymd(paste(jaar, r1_stop, sep = "-"))) ~ "R1",
      datum %within% interval(
        ymd(paste(jaar, r2_start, sep = "-")),
        ymd(paste(jaar, r2_stop, sep = "-"))) ~ "R2",
      datum %within% interval(
        ymd(paste(jaar, r3_start, sep = "-")),
        ymd(paste(jaar, r3_stop, sep = "-"))) ~ "R3",
      datum %within% interval(
        ymd(paste(jaar, r4_start, sep = "-")),
        ymd(paste(jaar, r4_stop, sep = "-"))) ~ "R4"
    ))
```

De CRS moet aangepast worden naar Lambert 72.
Dit doen we via een specifieke pipeline, zie: <https://inbo.github.io/tutorials/tutorials/spatial_transform_crs_2/>

```{r mas-waarnemingen-conversie-31370}
Sys.setenv("PROJ_NETWORK" = "ON")
sf_proj_network(TRUE)
pipelines <- sf_proj_pipelines("EPSG:28992", "EPSG:31370")
glimpse(pipelines)
# We select the pipeline with lowest accuracy (< 0.02), by filtering on accuracy.
# If the grids are installed, this should match the first line of the pipelines object.
chosen_pipeline_definition <- pipelines %>%
  filter(accuracy < 0.02) %>% pull(definition)

mas_31370_pipeline1 <- 
  st_transform(st_geometry(mas), "EPSG:31370",
               pipeline = chosen_pipeline_definition) %>% 
  st_sf(st_drop_geometry(mas), geometry = .) %>% 
  as_tibble %>% 
  st_as_sf
```

```{r inlezen-polygoon-lagen}
perimeters <- read_sf(
  here("data", "processed", "piloot_perimeters.gpkg"))

vlaanderen <- get_feature_wfs(
  wfs = "https://eservices.minfin.fgov.be/arcgis/services/R2C/Regions/MapServer/WFSServer",
  layername = "regions",
  crs = "EPSG:31370",
  filter = "<Filter><PropertyIsEqualTo><PropertyName>regions:NameDUT</PropertyName><Literal>'Vlaams Gewest'</Literal></PropertyIsEqualTo></Filter>") %>%
  select(NameDUT)

sbp_akkervogels <- tar_read(sbp_akkervogels,
                            store = targets_store)

```

We bepalen alle plot-jaar combinaties waarvoor er waarnemingen zijn.
Het kan ook zijn dat een plot bezocht is, maar dat er geen waarnemingen van zijn.

```{r plot-jaar-waarnemingen-2018-2022}
plot_jaar_met_waarnemingen <- mas_31370_pipeline1 %>%
  st_drop_geometry() %>%
  distinct(plotnaam, jaar)
```

Voor 2022 kennen we alle telpunten die geteld/bezocht moesten worden.
Voor 2018-2021 moeten we er *voorlopig* vanuit gaan dat als er geen waarnemingen zijn voor een bepaald telpunt, het telpunt niet geteld werd.

<!--De plot-jaar lijsten voor 2018-2021 opvragen die bezocht werden zodat we nullen/afwezigheden correct kunnen toevoegen-->

We stellen nu eerst een lijst samen van plot - jaar combinaties die bezocht zijn.
Hiervoor moeten we eerst het design inlezen van 2022.

```{r design_2022}
design2022_raw <- read_csv(here(
    "data",
    "processed",
    "steekproef_piloot_avimap.csv")) %>%
  select(plotnaam = definitief_punt,
         regio,
         stratum,
         X, Y) %>%
  mutate(openheid = ifelse(grepl("HOL", stratum), "HOL", "OL"),
         sbp = ifelse(grepl("binnen", stratum), "binnen", "buiten"),
         stratum = gsub("L\\s{1}", "L\\\n", stratum),
         jaar = 2022L) %>%
  st_as_sf(coords = c("X", "Y"), crs = 31370)

plot_bezocht_2022 <- design2022_raw %>%
  st_drop_geometry() %>%
  distinct(plotnaam, jaar)
```

Vervolgens samenvoegen met 2018-2021

```{r plot-jaar-bezocht-2018-2022}
# veronderstel dat bezocht gelijk is aan die met waarnemingen voor 2018-2021
plot_jaar_bezocht <- plot_jaar_met_waarnemingen %>%
  filter(jaar < 2022) %>%
  rbind(plot_bezocht_2022)
```

Zijn er bezochte plots waarvan er geen waarnemingen zijn?

```{r bezocht-zonder-waarnemingen}
pjb <- plot_jaar_bezocht %>%
  anti_join(plot_jaar_met_waarnemingen)

pjb %>%
  kable()
```

Ja, in `r nrow(pjb)` telpunten werd niets waargenomen.
Dus het is aannemelijk dat dit ook in de eerdere jaren soms het geval zal geweest zijn.

We voegen nu eerst de locatie van de telpunten toe aan `plot_jaar_bezocht`.
De dataframe `telpunten_2018_2021` bevat alle MAS telpunten die in de periode 2018-2021 zijn doorgegeven aan SOVON.
Het is echter niet zo dat al deze telpunten in elk jaar geteld zijn.
Het kan zelfs zijn dat een telpunt uit deze lijst in geen enkel jaar werd geteld (= helemaal niet bezocht geweest).
Het kan ook zijn dat het wel bezocht is geweest, maar dat er geen waarnemingen zijn.

```{r telpunten-2018-2021}
telpunten_2018_2021 <- read_sf(
  here("data", "mas",
       "avimap_514_0_MAS_Werkgroep_Grauwe_Kiekendief_Belgi__telpunten_xy.shp")
) %>%
  rename(teller_2021 = teller) %>%
  mutate(
    regio = ifelse(is.na(regio), "Vlaanderen - Bilzen", regio),
    type_teller_2021 = case_when(
      teller_2021 %in% c("WVNT00", "JJNN16", "NOVN00") |
        regio == "Vlaanderen - Leefdaal" ~ "professioneel",
      is.na(teller_2021) &
        regio != "Vlaanderen - Leefdaal" ~ "niet geteld in 2021",
      TRUE ~ "vrijwilliger"))

telpunten_2018_2021_amersfoort <- telpunten_2018_2021 %>%
  st_drop_geometry() %>%
  st_as_sf(coords = c("st_x", "st_y"), crs = 28992)

telpunten_2018_2021 <- st_transform(
  st_geometry(telpunten_2018_2021_amersfoort), "EPSG:31370",
  pipeline = chosen_pipeline_definition) %>% 
  st_sf(st_drop_geometry(telpunten_2018_2021), geometry = .) %>% 
  as_tibble %>% 
  st_as_sf %>%
  mutate(regio = gsub("Vlaanderen - ", "", regio),
         regio = ifelse(regio == "Leemstreek", "Oostelijke leemstreek", regio),
         regio = ifelse(regio == "Bilzen", "Oostelijke leemstreek", regio))
```

```{r telpunten-2018-2022-locaties}
telpunten_2018_2021_geom_only <- telpunten_2018_2021 %>%
  select(plotnaam = naam, regio)

telpunten_2022_geom_only <- design2022_raw %>%
  select(plotnaam, regio)

# locaties 2022 zijn verkeerd in design_2022 voor VL plots
telpunten_geom_only <- bind_rows(
  telpunten_2018_2021_geom_only,
  telpunten_2022_geom_only %>% filter(!grepl("VL", .$plotnaam))
)
```

Nu voegen we de geometry toe aan de plot - jaar combinaties via een inner join.
Opgepast!
Er zijn een aantal telpunten die in geen enkel jaar werden bezocht.
Deze worden in deze stap verwijderd.
Het kan ook zijn dat er hier een aantal onterecht verwijderd worden (wel bezocht, maar geen waarnemingen).
Zoals eerder aangegeven in commentaar moeten we dit navragen.

```{r toevoegen-geoms}
plot_jaar_bezocht_sf <- telpunten_geom_only %>%
  inner_join(plot_jaar_bezocht)
```

Tot slot voegen we aan `plot_jaar_bezocht_sf` de strata toe waartoe ze behoren.
We gebruiken hiervoor dezelfde code als werd gebruikt in het `targets` project voor het trekken van de pilootsteekproef 2022.

```{r toevoegen-strata}
telpunten_strata <- add_openheid_landschap_to_frame(
  path = path_to_openheid_landschap(),
  punten_sf = plot_jaar_bezocht_sf %>% distinct(plotnaam, regio, geometry),
  gebied = vlaanderen,
  cutlevels = c(1.25, 1.35, 1.51),
  class_labels = c("GL", "HGL", "HOL", "OL")) %>%
  select(plotnaam, regio, openheid = openheid_klasse) %>%
  mutate(sbp = st_intersects(.,
                             st_union(sbp_akkervogels),
                             sparse = FALSE) %>%
           as.logical(),
         sbp = ifelse(sbp, "binnen", "buiten")
  ) %>%
  mutate(stratum = paste0(openheid, "\n", sbp, " plan"))

design_2018_2022_sf <- plot_jaar_bezocht_sf %>%
  st_join(telpunten_strata %>% select(-plotnaam, -regio)) %>%
  filter(regio %in% c("Oostelijke leemstreek", "De Moeren")) %>%
  mutate(openheid = as.character(openheid))
```

# Data preparatie

```{r}
dubbeltgetelde_plots <- c("DM_18", "VL0086", "VL0091", "VL0105", "DM_1039.1", 
                          "DM_256.1.27", "DM_262.4", "DM_222.6", "DM_368.14", 
                          "DM_39.22", "DM_137.2")
```

Johannes heeft in 2022 in De Moeren 11 pots als controle dubbel geteld. Het gaat om `r dubbeltgetelde_plots` (mail Johannes 13-01-2023).

1.  DM_18 : de vrijwilliger heeft door omstandigheden dit punt tijdens de 2e ronde vergeten tellen. Uit een vergelijking van de andere drie rondes kan misschien wel wat gehaald worden. Bij dit punt merkten we ook dat de vrijwilliger "haas" in opmerkingen vermeldde i.p.v. ze in te voeren op kaart net zoals de vogelsoorten.
2.  VL0086 : oud mas-punt, dus tijdsreeks van 5 jaar. Daarmee kan een langere vergelijking gemaakt worden (variatie op tellingen over de jaren door dezelfde vrijwilliger)
3.  VL0091 :  oud mas-punt, dus tijdsreeks van 5 jaar.
4.  VL0105 :  oud mas-punt, dus tijdsreeks van 4 jaar.
5.  DM_1039.1: nieuw mas-punt
6.  DM_256.1.27 : nieuw mas-punt
7.  DM_262.4 : nieuw mas-punt
8.  DM_222.6 : nieuw mas-punt
9.  DM_368.14 : nieuw mas-punt
10.  DM_39.22 : nieuw mas-punt
11.  DM_137.2 : nieuw mas-punt, daar heb ik per toeval de laatste ronde 2 keer geteld. De laatste telling (15 juli) mag je laten vallen

> voorlopig beginnen met data van 2022

```{r}
dubbels_2022_raw <- mas_31370_pipeline1 %>%
  filter(jaar == 2022,
         plotnaam %in% dubbeltgetelde_plots)

waarnemers_raw <- dubbels_2022_raw %>%
  st_drop_geometry() %>% 
  distinct(plotnaam, jaar, periode_in_jaar, waarneme) %>%
  mutate(val = 1) %>%
  pivot_wider(names_from = waarneme, values_from = val) %>%
  mutate(across(-c(plotnaam, jaar, periode_in_jaar), ~replace(.x, .x == 1, 
                                                          cur_column()))) %>%
  unite("waarnemers", -c(plotnaam, jaar, periode_in_jaar), sep = ", ", na.rm = TRUE)

dubbels_2022_raw %>%
  st_drop_geometry() %>% 
  group_by(plotnaam, jaar, periode_in_jaar) %>%
  summarise(n_waarnemers = n_distinct(waarneme),
            n_datums = n_distinct(datum)) %>%
  ungroup() %>%
  full_join(waarnemers_raw, by = c("plotnaam", "jaar", "periode_in_jaar")) %>%
  arrange(plotnaam, jaar, periode_in_jaar) %>%
  kable()
```

We zien inderdaad dat in DM_18 in telperiode 2 maar 1x geteld is en dat in DM_137.2 in telperiode 4 op 3 verschillende dagen geteld is. We merken verder op dat in 2 gevallen een tweede telling buiten telperiode 4 is gedaan (periode_in_jaar = NA). Telperiode 4 loopt van `r r4_start` - `r r4_stop`. Verder zien we dat twee tellingen op dezelfde dag zijn gebeurt.

```{r}
dubbels_2022_raw %>%
  st_drop_geometry() %>% 
  filter(plotnaam %in% c("DM_222.6", "VL0086"),
         periode_in_jaar %in% c(NA, "R4")) %>%
  select(plotnaam, periode_in_jaar, datum, waarnemer = waarneme) %>%
  distinct() %>%
  arrange(plotnaam, datum) %>%
  kable()
```

-  We verwijderen de laatste telling van DM_137.2 (15 juli).
-  We vervangen NA door R4
-  We verwijderen R2 in DM_18

```{r}
dubbels_2022 <- dubbels_2022_raw %>%
  filter(!(plotnaam == "DM_137.2" & datum == as.Date("2022-07-15")),
         !(plotnaam == "DM_18" & periode_in_jaar == "R2")) %>%
  mutate(periode_in_jaar = ifelse(is.na(periode_in_jaar), 
                                  "R4", 
                                  periode_in_jaar))
  
waarnemers <- dubbels_2022 %>%
  st_drop_geometry() %>% 
  distinct(plotnaam, jaar, periode_in_jaar, waarneme) %>%
  mutate(val = 1) %>%
  pivot_wider(names_from = waarneme, values_from = val) %>%
  mutate(across(-c(plotnaam, jaar, periode_in_jaar), ~replace(.x, .x == 1, 
                                                          cur_column()))) %>%
  unite(waarnemers, -c(plotnaam, jaar, periode_in_jaar), sep = ", ", 
        na.rm = TRUE)

dubbels_2022 %>%
  st_drop_geometry() %>% 
  group_by(plotnaam, jaar, periode_in_jaar) %>%
  summarise(n_waarnemers = n_distinct(waarneme),
            n_datums = n_distinct(datum)) %>%
  ungroup() %>%
  full_join(waarnemers, by = c("plotnaam", "jaar", "periode_in_jaar")) %>%
  arrange(plotnaam, jaar, periode_in_jaar) %>%
  kable()
```

# Data selectie

We selecteren alle vogels met broedcode > 0 en binnen 300 m.

```{r}
dubbels_2022_df <- dubbels_2022 %>%
  st_drop_geometry() %>%
  filter(wrntype > 0L, distance2plot <= 300, soortgrp == 2) %>%
  mutate(naam = ifelse(naam == "Gele kwikstaart (spec)", "Gele Kwikstaart",
                       naam),
         naam = ifelse(naam == "Witte Kwikstaart (spec)", "Witte Kwikstaart",
                       naam)) %>%
  rename(waarnemerscode = waarneme)
```

We voegen variabelen toe gelinkt aan de plots. Enkel sbp is variabel.

```{r}
design_dubbels <- design_2018_2022_sf %>%
  st_drop_geometry() %>%
  filter(jaar == 2022,
         plotnaam %in% dubbeltgetelde_plots) %>%
  select(-c(jaar, stratum))

design_dubbels %>%
  kable()

dubbels_2022_df <- dubbels_2022_df %>%
  full_join(design_dubbels, by = "plotnaam")
```

We voegen variabelen toe gelinkt aan de waarnemers.

```{r}
waarnemer_vars <- tibble(waarnemerscode = c("HMLE02", "DCLR00", "NRTT00", 
                            "WBVS00", "GMRS04", "DDRT00", "ATRR00", "JJNN16"),
                         status = c(rep("vrijwilliger", 7), "professioneel"),
                         ervaring = c("beginner", "ervaren", "ervaren", 
                             "ervaren", "beginner", "ervaren", "beginner", 
                             "ervaren"), 
                         ancienniteit = c(1, 5, 5, 4, 1, 5, 1, 5))

waarnemer_vars %>%
  kable()

dubbels_2022_df <- dubbels_2022_df %>%
  full_join(waarnemer_vars, by = "waarnemerscode")
```

# Data exploratie
## Aantallen
### Status

```{r}
plot_boxplots <- function(measure, var = NULL) {
  if (is.null(var)) {
    var <- "status"
    diversiteit_df <- dubbels_2022_df %>%
      group_by(plotnaam, periode_in_jaar, status)
  } else {
    diversiteit_df <- dubbels_2022_df %>%
      group_by(plotnaam, periode_in_jaar, status, .data[[var]])
  }
  
  if (measure == "aantal soorten") {
    diversiteit_df <- diversiteit_df %>%
      summarize(n = n_distinct(naam), .groups = "drop")
  } else if (measure == "aantal waarnemingen") {
    diversiteit_df <- diversiteit_df %>%
      summarize(n = n(), .groups = "drop")
  } else if (measure == "aantal individuen") {
    diversiteit_df <- diversiteit_df %>%
      summarize(n = sum(aantal), .groups = "drop")
  } else {
    stop('Geef geldige measure in: c("aantal soorten", "aantal waarnemingen", 
         "aantal individuen")!', call. = FALSE)
  }
  
  ggplot(diversiteit_df) +
    geom_boxplot(aes(x = as.factor(.data[[var]]), y = n,
                     fill = periode_in_jaar)) +
    scale_y_continuous(breaks = seq(0, 100, 2), 
                       limits = c(0, NA)) +
    geom_hline(yintercept = 0, linetype = 2, colour = "grey") +
    facet_wrap(~status, scales = "free_x") +
    labs(y = measure, x = var, fill = "Telperiode")
}
```

```{r}
plot_boxplots("aantal soorten")
```

De boxplots suggereren dat de professionele teller in gemiddeld gezien meer soorten ziet per telperiode dan de vrijwilligers. Het kan natuurlijk wel zijn dat verschillende soorten gezien zijn.  

```{r}
plot_boxplots("aantal waarnemingen")
```

De boxplots suggereren dat de professionele teller in gemiddeld gezien meer waarnemingen ingeeft per telperiode dan de vrijwilligers. In telperiode 4 is er geen groot verschil.

```{r}
plot_boxplots("aantal individuen")
```

De boxplots suggereren dat de professionele teller in gemiddeld gezien meer individuen ziet per telperiode dan de vrijwilligers. In telperiode 4 is er geen groot verschil.

### Ervaring

Zien we deze verschillen nog steeds als we rekening houden met de ervaring van de vrijwilligers of het aantal jaar dat ze al meetellen?

```{r}
plot_boxplots("aantal soorten", "ervaring")
```

```{r}
plot_boxplots("aantal waarnemingen", "ervaring")
```

```{r}
plot_boxplots("aantal individuen", "ervaring")
```

We blijven een over het algemeen een verschil zien tussen professioneel en vrijwilliger. Er lijkt geen groot verschil te zijn tussen beginners en ervaren vrijwilligers.

### Ancienniteit

Zien we deze verschillen nog steeds als we rekening houden met de het aantal jaar dat de mensen al meetellen?

```{r}
plot_boxplots("aantal soorten", "ancienniteit")
```

```{r}
plot_boxplots("aantal waarnemingen", "ancienniteit")
```

```{r}
plot_boxplots("aantal individuen", "ancienniteit")
```

We blijven een over het algemeen een verschil zien tussen professioneel en vrijwilliger tenzij misschien voor de persoon die al 4 jaar meetelt. Aan de andere kant is er niet veel data per anciëniteitsgroep om hier een goede uitspraak over te doen.

## Relatieve frequentie

```{r}
relfreqs <- dubbels_2022_df %>%
  group_by(plotnaam, periode_in_jaar, status, naam) %>%
  summarize(totaal_aantal = sum(aantal),
            .groups = "drop") %>%
  pivot_wider(names_from = naam,
              values_from = totaal_aantal,
              values_fill = list(totaal_aantal = 0)) %>%
  group_by(periode_in_jaar, status) %>%
  summarise(across(.cols = where(~ is.integer(.x) && min(.x) == 0),
                   .fns = ~sum(.x > 0) / n()),
                   .groups = "drop") %>%
  pivot_longer(cols = where(is.double),
               names_to = "naam",
               values_to = "relfreq")

top_n <- 20
```


In totaal zijn `r length(unique(relfreqs$naam))` gezien. De boxplots tonen de relatieve frequenties in een bepaalde telperiode voor de professionele teller en de vrijwilligers.

```{r}
relfreqs %>%
  mutate(naam = reorder(naam, relfreq, FUN = "median")) %>%
  filter(as.numeric(naam) > length(unique(naam)) - top_n) %>%
  ggplot(aes(x = naam, y = relfreq, colour = status)) +
    geom_boxplot() +
    coord_flip() +
    labs(x = "", y = "Relatieve frequentie")

relfreqs %>%
  mutate(naam = reorder(naam, relfreq, FUN = "median")) %>%
  filter(as.numeric(naam) <= length(unique(naam)) - top_n,
         as.numeric(naam) > length(unique(naam)) - (2 * top_n)) %>%
  ggplot(aes(x = naam, y = relfreq, colour = status)) +
    geom_boxplot() +
    coord_flip() +
    labs(x = "", y = "Relatieve frequentie")

relfreqs %>%
  mutate(naam = reorder(naam, relfreq, FUN = "median")) %>%
  filter(as.numeric(naam) <= length(unique(naam)) - (2 * top_n)) %>%
  ggplot(aes(x = naam, y = relfreq, colour = status)) +
    geom_boxplot() +
    coord_flip() +
    labs(x = "", y = "Relatieve frequentie")
```

Verschil in gemiddelde relatieve frequentie tussen professionele teller en vrijwilligers.

```{r}
relfreq_diffs <- relfreqs %>%
  group_by(status, naam) %>%
  mutate(gemiddelde_freq = mean(relfreq)) %>%
  distinct(status, naam, gemiddelde_freq) %>%
  pivot_wider(names_from = status,
              values_from = gemiddelde_freq,
              values_fill = 0) %>%
  mutate(verschilfreq = professioneel - vrijwilliger) %>%
  ungroup() %>%
  arrange(desc(verschilfreq))

relfreq_diffs %>%
  kable(digits = 2)
```

Een '+' wil zeggen dat de professionele teller gemiddeld een hogere relatieve frequentie ziet dan de vrijwilligers van een soort (positief verschil) en een '-' dat de vrijwilligers een hogere relatieve frequentie zien van een soort.

```{r}
relfreq_diffs_tab <- relfreq_diffs %>%
  mutate(diff = factor(
    case_when(
      verschilfreq > 0 ~ "+",
      verschilfreq < 0 ~ "-",
      TRUE ~ "0"
    ), levels = c("+", "0", "-"))
  ) %>%
  count(diff) %>%
  mutate(perc = n / sum(.data$n))

relfreq_diffs_tab %>%
  kable()
```


