---
title: "Vergelijking dubbeltellingen"
author: "Ward Langeraert"
date: "`r Sys.Date()`"
output:
  bookdown::html_document2:
    code_folding: hide
    toc: true
    toc_float: true
    toc_collapsed: true
editor_options: 
  chunk_output_type: console
---

```{r setup, include=FALSE}
renv::restore()

# Set up
library(knitr)
library(here)
opts_chunk$set(
  echo = TRUE,
  message = FALSE,
  warning = FALSE)
opts_knit$set(root.dir = here::here())

# Packages
library(tidyverse)
library(INBOtheme)

library(targets)
library(sf)
library(terra)
library(lubridate)

# Source
targets_store <- here("src", "targets", "mas_steekproef_pilootfase", "_targets")
mbag_dir <- here()
source(here("src", "R", "wfs_wcs.R"))
source(here("src", "R", "berekening_hulpvariabelen.R"))
```

# Doel {#doel}

Achterhalen of tellingen van vrijwilligers en een professionele teller gelijkaardige resultaten opleveren.

# Inlezen data {#inlezen-data}

We selecteren eerst de MAS-data binnen de telrondes.

```{r ronde-intervallen}
r1_start <- "04-01"
r1_stop <- "04-20"
r2_start <- "04-21"
r2_stop <- "05-10"
r3_start <- "05-11"
r3_stop <- "06-10"
r4_start <- "06-21"
r4_stop <- "07-15"
```

```{r inlezen-mas-waarnemingen-2018-2022}
mas <- read_sf(
  here("data/mas/20220906_qgis_export_sovon_wfs.gpkg")) %>%
  mutate(
    datum = ymd(paste(jaar, maand, dag, sep = "-")),
    periode_in_jaar = case_when(
      datum %within% interval(
        ymd(paste(jaar, r1_start, sep = "-")),
        ymd(paste(jaar, r1_stop, sep = "-"))) ~ "R1",
      datum %within% interval(
        ymd(paste(jaar, r2_start, sep = "-")),
        ymd(paste(jaar, r2_stop, sep = "-"))) ~ "R2",
      datum %within% interval(
        ymd(paste(jaar, r3_start, sep = "-")),
        ymd(paste(jaar, r3_stop, sep = "-"))) ~ "R3",
      datum %within% interval(
        ymd(paste(jaar, r4_start, sep = "-")),
        ymd(paste(jaar, r4_stop, sep = "-"))) ~ "R4"
    ))
```

De CRS moet aangepast worden naar Lambert 72.
Dit doen we via een specifieke pipeline, zie: <https://inbo.github.io/tutorials/tutorials/spatial_transform_crs_2/>

```{r mas-waarnemingen-conversie-31370}
Sys.setenv("PROJ_NETWORK" = "ON")
sf_proj_network(TRUE)
pipelines <- sf_proj_pipelines("EPSG:28992", "EPSG:31370")
glimpse(pipelines)
# We select the pipeline with lowest accuracy (< 0.02), by filtering on accuracy.
# If the grids are installed, this should match the first line of the pipelines object.
chosen_pipeline_definition <- pipelines %>%
  filter(accuracy < 0.02) %>% pull(definition)

mas_31370_pipeline1 <- 
  st_transform(st_geometry(mas), "EPSG:31370",
               pipeline = chosen_pipeline_definition) %>% 
  st_sf(st_drop_geometry(mas), geometry = .) %>% 
  as_tibble %>% 
  st_as_sf
```

```{r inlezen-polygoon-lagen}
perimeters <- read_sf(
  here("data", "processed", "piloot_perimeters.gpkg"))

vlaanderen <- get_feature_wfs(
  wfs = "https://eservices.minfin.fgov.be/arcgis/services/R2C/Regions/MapServer/WFSServer",
  layername = "regions",
  crs = "EPSG:31370",
  filter = "<Filter><PropertyIsEqualTo><PropertyName>regions:NameDUT</PropertyName><Literal>'Vlaams Gewest'</Literal></PropertyIsEqualTo></Filter>") %>%
  select(NameDUT)

sbp_akkervogels <- tar_read(sbp_akkervogels,
                            store = targets_store)

```

We bepalen alle plot-jaar combinaties waarvoor er waarnemingen zijn.
Het kan ook zijn dat een plot bezocht is, maar dat er geen waarnemingen van zijn.

```{r plot-jaar-waarnemingen-2018-2022}
plot_jaar_met_waarnemingen <- mas_31370_pipeline1 %>%
  st_drop_geometry() %>%
  distinct(plotnaam, jaar)
```

Voor 2022 kennen we alle telpunten die geteld/bezocht moesten worden.
Voor 2018-2021 moeten we er *voorlopig* vanuit gaan dat als er geen waarnemingen zijn voor een bepaald telpunt, het telpunt niet geteld werd.

<!--De plot-jaar lijsten voor 2018-2021 opvragen die bezocht werden zodat we nullen/afwezigheden correct kunnen toevoegen-->

We stellen nu eerst een lijst samen van plot - jaar combinaties die bezocht zijn.
Hiervoor moeten we eerst het design inlezen van 2022.

```{r design_2022}
design2022_raw <- read_csv(here(
    "data",
    "processed",
    "steekproef_piloot_avimap.csv")) %>%
  select(plotnaam = definitief_punt,
         regio,
         stratum,
         X, Y) %>%
  mutate(openheid = ifelse(grepl("HOL", stratum), "HOL", "OL"),
         sbp = ifelse(grepl("binnen", stratum), "binnen", "buiten"),
         stratum = gsub("L\\s{1}", "L\\\n", stratum),
         jaar = 2022L) %>%
  st_as_sf(coords = c("X", "Y"), crs = 31370)

plot_bezocht_2022 <- design2022_raw %>%
  st_drop_geometry() %>%
  distinct(plotnaam, jaar)
```

Vervolgens samenvoegen met 2018-2021

```{r plot-jaar-bezocht-2018-2022}
# veronderstel dat bezocht gelijk is aan die met waarnemingen voor 2018-2021
plot_jaar_bezocht <- plot_jaar_met_waarnemingen %>%
  filter(jaar < 2022) %>%
  rbind(plot_bezocht_2022)
```

Zijn er bezochte plots waarvan er geen waarnemingen zijn?

```{r bezocht-zonder-waarnemingen}
pjb <- plot_jaar_bezocht %>%
  anti_join(plot_jaar_met_waarnemingen)

pjb %>%
  kable()
```

Ja, in `r nrow(pjb)` telpunten werd niets waargenomen.
Dus het is aannemelijk dat dit ook in de eerdere jaren soms het geval zal geweest zijn.

We voegen nu eerst de locatie van de telpunten toe aan `plot_jaar_bezocht`.
De dataframe `telpunten_2018_2021` bevat alle MAS telpunten die in de periode 2018-2021 zijn doorgegeven aan SOVON.
Het is echter niet zo dat al deze telpunten in elk jaar geteld zijn.
Het kan zelfs zijn dat een telpunt uit deze lijst in geen enkel jaar werd geteld (= helemaal niet bezocht geweest).
Het kan ook zijn dat het wel bezocht is geweest, maar dat er geen waarnemingen zijn.

```{r telpunten-2018-2021}
telpunten_2018_2021 <- read_sf(
  here("data", "mas",
       "avimap_514_0_MAS_Werkgroep_Grauwe_Kiekendief_Belgi__telpunten_xy.shp")
) %>%
  rename(teller_2021 = teller) %>%
  mutate(
    regio = ifelse(is.na(regio), "Vlaanderen - Bilzen", regio),
    type_teller_2021 = case_when(
      teller_2021 %in% c("WVNT00", "JJNN16", "NOVN00") |
        regio == "Vlaanderen - Leefdaal" ~ "professioneel",
      is.na(teller_2021) &
        regio != "Vlaanderen - Leefdaal" ~ "niet geteld in 2021",
      TRUE ~ "vrijwilliger"))

telpunten_2018_2021_amersfoort <- telpunten_2018_2021 %>%
  st_drop_geometry() %>%
  st_as_sf(coords = c("st_x", "st_y"), crs = 28992)

telpunten_2018_2021 <- st_transform(
  st_geometry(telpunten_2018_2021_amersfoort), "EPSG:31370",
  pipeline = chosen_pipeline_definition) %>% 
  st_sf(st_drop_geometry(telpunten_2018_2021), geometry = .) %>% 
  as_tibble %>% 
  st_as_sf %>%
  mutate(regio = gsub("Vlaanderen - ", "", regio),
         regio = ifelse(regio == "Leemstreek", "Oostelijke leemstreek", regio),
         regio = ifelse(regio == "Bilzen", "Oostelijke leemstreek", regio))
```

```{r telpunten-2018-2022-locaties}
telpunten_2018_2021_geom_only <- telpunten_2018_2021 %>%
  select(plotnaam = naam, regio)

telpunten_2022_geom_only <- design2022_raw %>%
  select(plotnaam, regio)

# locaties 2022 zijn verkeerd in design_2022 voor VL plots
telpunten_geom_only <- bind_rows(
  telpunten_2018_2021_geom_only,
  telpunten_2022_geom_only %>% filter(!grepl("VL", .$plotnaam))
)
```

Nu voegen we de geometry toe aan de plot - jaar combinaties via een inner join.
Opgepast!
Er zijn een aantal telpunten die in geen enkel jaar werden bezocht.
Deze worden in deze stap verwijderd.
Het kan ook zijn dat er hier een aantal onterecht verwijderd worden (wel bezocht, maar geen waarnemingen).
Zoals eerder aangegeven in commentaar moeten we dit navragen.

```{r toevoegen-geoms}
plot_jaar_bezocht_sf <- telpunten_geom_only %>%
  inner_join(plot_jaar_bezocht)
```

Tot slot voegen we aan `plot_jaar_bezocht_sf` de strata toe waartoe ze behoren.
We gebruiken hiervoor dezelfde code als werd gebruikt in het `targets` project voor het trekken van de pilootsteekproef 2022.

```{r toevoegen-strata}
telpunten_strata <- add_openheid_landschap_to_frame(
  path = path_to_openheid_landschap(),
  punten_sf = plot_jaar_bezocht_sf %>% distinct(plotnaam, regio, geometry),
  gebied = vlaanderen,
  cutlevels = c(1.25, 1.35, 1.51),
  class_labels = c("GL", "HGL", "HOL", "OL")) %>%
  select(plotnaam, regio, openheid = openheid_klasse) %>%
  mutate(sbp = st_intersects(.,
                             st_union(sbp_akkervogels),
                             sparse = FALSE) %>%
           as.logical(),
         sbp = ifelse(sbp, "binnen", "buiten")
  ) %>%
  mutate(stratum = paste0(openheid, "\n", sbp, " plan"))

design_2018_2022_sf <- plot_jaar_bezocht_sf %>%
  st_join(telpunten_strata %>% select(-plotnaam, -regio)) %>%
  filter(regio %in% c("Oostelijke leemstreek", "De Moeren")) %>%
  mutate(openheid = as.character(openheid))
```


