---
title: "Inlezen MAS data"
author: "Ward Langeraert"
date: "`r Sys.Date()`"
output:
  bookdown::html_document2:
    code_folding: hide
    toc: true
    toc_float: true
    toc_collapsed: true
editor_options: 
  chunk_output_type: console
---

```{r setup, include=FALSE}
#renv::restore()

# Set up
library(knitr)
library(here)
opts_chunk$set(
  echo = TRUE,
  message = FALSE,
  warning = FALSE)
opts_knit$set(root.dir = here::here())

# Packages
library(tidyverse)
library(lubridate)
library(sf)

# Source
mbag_dir <- here()
data_path <- file.path("data", "mas")
```

# Controles
## Oude exports

Eerst controleren we of `20220906_qgis_export_sovon_wfs.gpkg` en `20220906_qgis_export_sovon_wfs.geojson` dezelfde informatie bevatten.

File size `20220906_qgis_export_sovon_wfs.gpkg`:

```{r}
file_gpkg <- file.path(data_path, "20220906_qgis_export_sovon_wfs.gpkg")
info_gpkg <- file.info(file_gpkg)
info_gpkg$size
```

File size `20220906_qgis_export_sovon_wfs.geojson`:

```{r}
file_geojson <- file.path(data_path, "20220906_qgis_export_sovon_wfs.geojson")
info_geojson <- file.info(file_geojson)
info_geojson$size
```

We vergelijken beide bestanden.

```{r}
mas_gpkg <- read_sf(file_gpkg)
mas_geojson <- read_sf(file_geojson)
```

Het enige verschil tussen beide bestanden is de benaming van de geometry kolom en het type van 3 kolommen die enkel maar `NA`'s bevatten.

```{r}
waldo::compare(mas_gpkg, mas_geojson)
```

## Nieuwe export

File size `20230509_qgis_export_sovon_wfs.geojson`:

```{r}
file_geojson_new <- file.path(data_path, 
                              "20230509_qgis_export_sovon_wfs.geojson")
info_geojson_new <- file.info(file_geojson_new)
info_geojson_new$size
```

```{r}
mas_geojson_new <- read_sf(file_geojson_new)
```

We selecteren eerst de MAS-data binnen 2018 en 2022.

```{r}
mas_geojson_new <- mas_geojson_new %>%
  filter(jaar %in% 2018:2022)
```

Zelfde bounding box:

```{r}
st_bbox(mas_geojson)
st_bbox(mas_geojson_new)
```

```{r}
diff_df1 <- setdiff(x = mas_geojson, y = mas_geojson_new)
diff_df2 <- setdiff(x = mas_geojson_new, y = mas_geojson)
```

Er zitten `r nrow(diff_df1)` in de oude export die niet in de nieuwe zitten en `r nrow(diff_df2)` in de nieuwe die niet in de oude zitten.

*Welke waarnemingen zitten niet meer in de nieuwe export?*

De waarnemingen zitten wel nog in de nieuwe export:

```{r}
old_oids <- diff_df1$oid
test1 <- mas_geojson %>% 
  filter(oid %in% old_oids) %>%
  arrange(oid)
test2 <- mas_geojson_new %>%
  filter(oid %in% old_oids) %>%
  arrange(oid)

all.equal(length(old_oids), nrow(test1), nrow(test2))
```

Waar zit dan wel het verschil?

```{r}
waldo::compare(test1, test2, max_diffs = Inf)
```

Het verschil zit in de plotnamen, de soortnaam voor het groene kikker-complex en `distance2plot`.

*Welke waarnemingen zijn nieuw in de nieuwe export?*
