---
title: "Inlezen MAS data"
author: "Ward Langeraert"
date: "`r Sys.Date()`"
output:
  bookdown::html_document2:
    code_folding: hide
    toc: true
    toc_float: true
    toc_collapsed: true
editor_options: 
  chunk_output_type: console
---

```{r setup, include=FALSE}
#renv::restore()

# Set up
library(knitr)
library(here)
opts_chunk$set(
  echo = TRUE,
  message = FALSE,
  warning = FALSE)
opts_knit$set(root.dir = here::here())

Sys.setenv("PROJ_NETWORK" = "ON")

# Packages
library(tidyverse)
library(lubridate)
library(sf)

# Source
mbag_dir <- here()
data_path <- file.path("data", "mas")
```

# Initiële controles
## Oude exports

Eerst controleren we of `20220906_qgis_export_sovon_wfs.gpkg` en `20220906_qgis_export_sovon_wfs.geojson` dezelfde informatie bevatten.

File size `20220906_qgis_export_sovon_wfs.gpkg`:

```{r}
file_gpkg <- file.path(data_path, "20220906_qgis_export_sovon_wfs.gpkg")
info_gpkg <- file.info(file_gpkg)
info_gpkg$size
```

File size `20220906_qgis_export_sovon_wfs.geojson`:

```{r}
file_geojson <- file.path(data_path, "20220906_qgis_export_sovon_wfs.geojson")
info_geojson <- file.info(file_geojson)
info_geojson$size
```

We vergelijken beide bestanden.

```{r}
mas_gpkg <- read_sf(file_gpkg)
mas_geojson <- read_sf(file_geojson)
```

Het enige verschil tussen beide bestanden is de benaming van de geometry kolom en het type van 3 kolommen die enkel maar `NA`'s bevatten.

```{r}
waldo::compare(mas_gpkg, mas_geojson)
```

## Nieuwe export

File size `20230509_qgis_export_sovon_wfs.geojson`:

```{r}
file_geojson_new <- file.path(data_path, 
                              "20230509_qgis_export_sovon_wfs.geojson")
info_geojson_new <- file.info(file_geojson_new)
info_geojson_new$size
```

```{r}
mas_geojson_new <- read_sf(file_geojson_new)
```

We selecteren eerst de MAS-data binnen 2018 en 2022.

```{r}
mas_geojson_new <- mas_geojson_new %>%
  filter(jaar %in% 2018:2022)
```

Zelfde bounding box:

```{r}
st_bbox(mas_geojson)
st_bbox(mas_geojson_new)
```

```{r}
diff_df1 <- setdiff(x = mas_geojson, y = mas_geojson_new)
diff_df2 <- setdiff(x = mas_geojson_new, y = mas_geojson)
```

Er zitten `r nrow(diff_df1)` in de oude export die niet in de nieuwe zitten en `r nrow(diff_df2)` in de nieuwe die niet in de oude zitten.

*Welke waarnemingen zitten niet meer in de nieuwe export?*

De waarnemingen zitten wel nog in de nieuwe export:

```{r}
old_oids <- diff_df1$oid
test1 <- mas_geojson %>% 
  filter(oid %in% old_oids) %>%
  arrange(oid)
test2 <- mas_geojson_new %>%
  filter(oid %in% old_oids) %>%
  arrange(oid)

all(c(nrow(test1), nrow(test2)) == length(old_oids))
```

Waar zit dan wel het verschil?

```{r}
waldo::compare(test1, test2, max_diffs = Inf)
```

Het verschil zit in de plotnamen, de soortnaam voor het groene kikker-complex en `distance2plot`.

*Welke waarnemingen zijn nieuw in de nieuwe export?*

Het gaat dus om `r nrow(diff_df2)` - `r nrow(diff_df1)`  = `r nrow(diff_df2) - nrow(diff_df1)` waarnemingen.

```{r}
new_oids <- diff_df2$oid
diff_new_oids <- setdiff(new_oids, old_oids)

new_obs_df <- mas_geojson_new %>%
  filter(oid %in% diff_new_oids)
```

Het gaat om waarnemingen van `r sort(unique(new_obs_df$jaar))` door `r sort(unique(new_obs_df$waarneme))`.  
Niet alle waarnemingen vallen binnen het MAS pilootmeetnet, maar toch een aantal:

```{r}
mapview::mapview(new_obs_df)
```

```{r}
test_plots <- c("Ol_2279.16", "VL0203", "Ol_11033.1", "VL0584")
```

We nemen enkele voorbeelden: `r test_plots`.

```{r}
out <- vector(mode = "list", length = length(test_plots))
for (i in seq_along(test_plots)) {
  oid_old <- mas_geojson %>% 
    filter(plotnaam == test_plots[i]) %>%
    pull(oid)
  oid_extra <- new_obs_df %>% 
    filter(plotnaam == test_plots[i]) %>%
    pull(oid)
  
  df <- data.frame(plotnaam = test_plots[i],
                   old_oid = paste(oid_old, collapse = ", "),
                   extra_oid = paste(oid_extra, collapse = ", "))
  out[[i]] <- df
}

do.call(rbind.data.frame, out) %>%
  kable()
```

We zien vaak al waarnemingen voor de punten in de oude export. In de nieuwe export zitten deze ook, maar toch zitten er veel meer extra waarnemingen in de nieuwe export.

Zouden er nieuwe waarnemingen ingevoerd zijn na de laatste export?

# Data preparatie
## CRS

De CRS moet aangepast worden naar van Amersfoort naar Lambert 72. Dit doen we via een specifieke pipeline, zie: https://inbo.github.io/tutorials/tutorials/spatial_transform_crs_2/

```{r}
pipelines <- sf_proj_pipelines("EPSG:28992", "EPSG:31370")
glimpse(pipelines)

# We select the pipeline with lowest accuracy (< 0.02), by filtering on accuracy.
# If the grids are installed, this should match the first line of the pipelines object.

chosen_pipeline_definition <- pipelines %>%
  filter(accuracy < 0.02) %>% 
  pull(definition)

mas_31370_pipeline <- 
  st_transform(st_geometry(mas_geojson_new), "EPSG:31370",
               pipeline = chosen_pipeline_definition) %>% 
  st_sf(st_drop_geometry(mas_geojson_new), geometry = .) %>% 
  as_tibble() %>% 
  st_as_sf()
```

## Data selectie

We selecteren eerst de MAS-data **binnen de telrondes**.

```{r}
r1_start <- "04-01"
r1_stop  <- "04-20"
r2_start <- "04-21"
r2_stop  <- "05-10"
r3_start <- "05-11"
r3_stop  <- "06-10"
r4_start <- "06-21"
r4_stop  <- "07-15"

mas_telperiodes <- mas_31370_pipeline %>%
  mutate(
    datum = ymd(paste(jaar, maand, dag, sep = "-")),
    periode_in_jaar = case_when(
      datum %within% interval(
        ymd(paste(jaar, r1_start, sep = "-")),
        ymd(paste(jaar, r1_stop, sep = "-"))) ~ "R1",
      datum %within% interval(
        ymd(paste(jaar, r2_start, sep = "-")),
        ymd(paste(jaar, r2_stop, sep = "-"))) ~ "R2",
      datum %within% interval(
        ymd(paste(jaar, r3_start, sep = "-")),
        ymd(paste(jaar, r3_stop, sep = "-"))) ~ "R3",
      datum %within% interval(
        ymd(paste(jaar, r4_start, sep = "-")),
        ymd(paste(jaar, r4_stop, sep = "-"))) ~ "R4"
    )) %>%
  filter(!is.na(periode_in_jaar))
```

We selecteren de telpunten **binnen de perimeter van het piloomeetnet**. We hebben dus een lijst nodig met alle plots die geteld zijn met coördinaten.

De dataframe `telpunten_2018_2021` bevat alle MAS telpunten die in de periode 2018-2021 zijn doorgegeven aan SOVON. Het is echter niet zo dat al deze telpunten in elk jaar geteld zijn. Het kan zelfs zijn dat een telpunt uit deze lijst in geen enkel jaar werd geteld (= helemaal niet bezocht geweest). Voor 2022 kennen we alle telpunten die geteld/bezocht moesten worden. Wel zijn de locaties in 2022 verkeerd voor VL plots. Dit zijn reeds bestaande plots en zitten dus al in de lijst van 2018-2021. We selecteren voor 2022 dus enkel de nieuwe plots.

```{r}
# 2018-2021
telpunten_2018_2021_raw <- read_sf(
  file.path("data", "mas",
       "avimap_514_0_MAS_Werkgroep_Grauwe_Kiekendief_Belgi__telpunten_xy.shp")) %>%
  rename(teller_2021 = teller) %>%
  mutate(
    regio = ifelse(is.na(regio), "Vlaanderen - Bilzen", regio),
    type_teller_2021 = case_when(
      teller_2021 %in% c("WVNT00", "JJNN16", "NOVN00") |
        regio == "Vlaanderen - Leefdaal" ~ "professioneel",
      is.na(teller_2021) &
        regio != "Vlaanderen - Leefdaal" ~ "niet geteld in 2021",
      TRUE ~ "vrijwilliger"))

telpunten_2018_2021_amersfoort <- telpunten_2018_2021_raw %>%
  st_drop_geometry() %>%
  st_as_sf(coords = c("st_x", "st_y"), crs = 28992)

telpunten_2018_2021 <- st_transform(
  st_geometry(telpunten_2018_2021_amersfoort), "EPSG:31370",
  pipeline = chosen_pipeline_definition) %>% 
  st_sf(st_drop_geometry(telpunten_2018_2021_raw), geometry = .) %>% 
  as_tibble %>% 
  st_as_sf %>%
  mutate(regio = gsub("Vlaanderen - ", "", regio),
         regio = ifelse(regio == "Leemstreek", "Oostelijke leemstreek", regio),
         regio = ifelse(regio == "Bilzen", "Oostelijke leemstreek", regio))

design_2018_2021 <- telpunten_2018_2021 %>%
  select(plotnaam = naam)

# 2022
design_2022_raw <- read_csv(file.path(
    "data",
    "processed",
    "steekproef_piloot_avimap.csv")) %>%
  select(plotnaam = definitief_punt,
         regio,
         stratum,
         X, Y) %>%
  mutate(openheid = ifelse(grepl("HOL", stratum), "HOL", "OL"),
         sbp = ifelse(grepl("binnen", stratum), "binnen", "buiten"),
         stratum = gsub("L\\s{1}", "L\\\n", stratum),
         jaar = 2022L) %>%
  st_as_sf(coords = c("X", "Y"), crs = 31370)

design_2022 <- design_2022_raw %>%
  filter(!grepl("^VL", plotnaam)) %>%
  select(plotnaam)
```

Finaal voegen we alles samen. We behouden enkel plots binnen de perimeters van de pilootstudie: De Moeren en Oostelijke leemstreek.

```{r}
perimeters <- read_sf(
  file.path("data", "processed", "piloot_perimeters.gpkg"))

telpunten_2018_2022 <- bind_rows(design_2018_2021, design_2022) %>%
  st_intersection(perimeters) %>%
  select(plotnaam, regio = Naam)
```

We filteren bijgevolg de data op basis van deze lijst.

```{r}
mas_perimeters <- mas_telperiodes %>%
  filter(plotnaam %in% telpunten_2018_2022$plotnaam)
```

Omgekeerd maken we ook een lijst met alle plotjaar combinaties en de coördinaten van de telpunten door te inner-joinen met het design.

```{r}
mas_design <- mas_perimeters %>%
  distinct(plotnaam, jaar) %>%
  inner_join(telpunten_2018_2022, by = "plotnaam") %>%
  st_as_sf()
```

We selecteren vervolgens alle waarnemingen **binnen een afstand van 300 m**.

```{r}
mas_distance <- mas_perimeters %>%
  filter(distance2plot <= 300)
```

De afstanden van de waarnemingen tot het middelpunt zijn correct:

```{r}
detail <- c("xmin" = 200000,
            "ymin" = 155000,
            "xmax" = 210000,
            "ymax" = 160000)

detail_sf <- tibble(geometry = st_as_sfc(st_bbox(detail))) %>% 
  st_as_sf() %>%
  st_set_crs(31370)

mapview::mapview(st_crop(perimeters, detail_sf), color = "red", alpha.regions = 0, legend = FALSE) + 
  mapview::mapview(st_crop(distinct(mas_design, geometry), detail_sf), legend = FALSE) +
  mapview::mapview(st_crop(st_buffer(mas_distance, mas_distance$distance2plot), detail_sf), 
                   alpha.regions = 0, legend = FALSE)
```

We selecteren vervolgens alle waarnemingen **van vogels en zoogdieren**.

```{r}
mas_soortgrp <- mas_distance %>%
  filter(soortgrp %in% 1:2)
```

## Dubbeltellingen

Voor de waarnemingen verwijderen we dubbeltellingen. Indien binnen een jaar op meerdere teldagen binnen eenzelfde telperiode werd geteld, wordt de laatste teldag genomen.

> waarom laatste teldag? beter van profs behouden?

```{r}
dubbels <- mas_soortgrp %>%
  st_drop_geometry() %>%
  group_by(plotnaam, jaar, periode_in_jaar) %>%
  summarize(aantal_teldagen = n_distinct(doy),
            .groups = "drop") %>%
  filter(aantal_teldagen > 1)

dubbels %>%
  kable
```

```{r}
mas_no_dubbel <- mas_soortgrp %>%
  semi_join(dubbels, by = c("plotnaam", "jaar", "periode_in_jaar")) %>%
  group_by(plotid, jaar, periode_in_jaar) %>%
  filter(doy == max(doy)) %>%
  ungroup() %>%
  bind_rows(mas_soortgrp %>%
              anti_join(dubbels, by = c("plotnaam", "jaar", "periode_in_jaar")))
```

## Soortnamen

We controleren de soortnamen.
Voor de vogels hebben we:

```{r}
vogels <- mas_no_dubbel %>%
  filter(soortgrp == 2) %>%
  distinct(naam) %>%
  arrange(naam) %>%
  pull(naam)
vogels
```

We vervangen `Gele kwikstaart (spec)` door `Gele Kwikstaart` en `Witte Kwikstaart (spec)` door `Witte Kwikstaart`.

> wat met 1 waarneming van canadese gans spec.?

Voor de zoogdieren hebben we:

```{r}
zoogdieren <- mas_no_dubbel %>%
  filter(soortgrp == 1) %>%
  distinct(naam) %>%
  arrange(naam) %>%
  pull(naam)
zoogdieren
```

```{r}
mas_clean <- mas_no_dubbel %>%
  mutate(
    naam = case_when(
      tolower(naam) == "gele kwikstaart (spec)" ~ "Gele Kwikstaart",
      tolower(naam) == "witte kwikstaart (spec)" ~ "Witte Kwikstaart",
      TRUE ~ naam
      ),
    soortnr = case_when(
      soortnr == 10170 ~ 10171,
      soortnr == 10200 ~ 10201,
      TRUE ~ soortnr
      )
    )
```


# Berekening specifieke variabelen
## Status teller

```{r}
profs <- c("WVNT00", "JJNN16", "NOVN00")
```

Voeg status teller toe als variabele (vrijwilligers vs. professionele teller).
Professionele tellers zijn `r profs`.

```{r}
mas_profs <- mas_clean %>%
  mutate(status_teller = ifelse(waarneme %in% profs, 
                                "professioneel", 
                                "vrijwilliger"))
```

## Predator

```{r}
roofvogels <- c("Blauwe Kiekendief", "Boomvalk", "Bosuil", "Bruine Kiekendief",
                "Buizerd", "Grauwe Kiekendief", "Havik", "Ransuil", "Rode Wouw",
                "Slechtvalk", "Smelleken", "Sperwer", "Steenuil", 
                "Steppekiekendief", "Torenvalk", "Velduil", "Wespendief",
                "Zwarte Wouw")
kraaiachtigen <- c("Ekster", "Gaai", "Kauw", "Raaf", "Roek", "Zwarte Kraai")
predatoren <- c(roofvogels, kraaiachtigen)
```

Voeg predator toe als variabele (ja vs. nee).
Als predatoren beschouwen we roofvogels (`r roofvogels`) en kraaiachtigen (`r kraaiachtigen`).

```{r}
mas_profs <- mas_clean %>%
  mutate(predator = ifelse(naam %in% predatoren, "ja", "nee"))
```

# Finale controles
## Controle afstanden

```{r}
mas_controle_afstand <- mas_profs %>%
  select(plotnaam, distance2plot, naam, jaar, waarnemer = waarneme) %>%
  inner_join(mas_design %>% as_tibble() %>% distinct(plotnaam, regio, geometry),
             by = "plotnaam", suffix = c(".stip", ".telpunt")) %>%
  mutate(calc_distance = st_distance(.$geometry.stip, .$geometry.telpunt,
            by_element = TRUE),
         calc_distance = units::drop_units(calc_distance)) %>%
  mutate(
    abs_verschil = abs(calc_distance - distance2plot),
    verschil = ifelse(abs_verschil <= 1, 
                      "minder dan 1 m",
                      "meer dan 1 m"))

probleempunten <- mas_controle_afstand %>% 
  filter(abs_verschil > 1.5)

mapview::mapview(probleempunten$geometry.stip) +
  mapview::mapview(st_buffer(probleempunten$geometry.stip, 
                             probleempunten$distance2plot),
                   color = "black", alpha.regions = 0) +
  mapview::mapview(probleempunten$geometry.telpunt, 
                   col.regions = "red") +
  mapview::mapview(st_buffer(probleempunten$geometry.telpunt, 300), 
                   color = "red", alpha.regions = 0)
```

We zitten met een probleempunt `r unique(probleempunten$plotnaam)`.
Het punt Ol_4273.8 is vervangen door VL0273 met als opmerking: "schuiven naar oud punt, te checken met marleen (midden in veld)".
Dit punt is elk jaar geteld 2019-2022 vanop de straat. We opvallend weinig data. Dit komt doordat helft is verloren gegaan bij filteren op 300 m binnen telpunt.

```{r}
test <- mas_perimeters %>%
  filter(plotnaam == unique(probleempunten$plotnaam))

mapview::mapview(probleempunten$geometry.stip) +
  mapview::mapview(st_buffer(probleempunten$geometry.stip, 
                             probleempunten$distance2plot),
                   color = "black", alpha.regions = 0) +
  mapview::mapview(probleempunten$geometry.telpunt, 
                   col.regions = "red") +
  mapview::mapview(st_buffer(probleempunten$geometry.telpunt, 300), 
                   color = "red", alpha.regions = 0) +
  mapview::mapview(test, col.regions = "green")
```

Dus alles is wel in orde, de nieuwe afstanden moeten gebruikt worden voor dit punt. Coördinaten Ol_4273.8 doorgegeven aan SOVON i.p.v. VL0273?

> Waarom kwam dit punt niet eerder op? checken


```{r}
stopifnot(all(mas_controle_afstand$abs_verschil <= 1.5))
```


## Controle ontbrekende gegevens

check NAs in data

## Overzicht

Aantal telpunten:

Aantal waarnemingen:

```{r}
mas_soortgrp %>%
  st_drop_geometry() %>%
  count(plotnaam, jaar, periode_in_jaar) %>%
  arrange(plotnaam, jaar, periode_in_jaar)
```


# Uitschrijven data

schrijf data weg

