---
title: "Lijst issues met steekproef pilootmeetnet"
author: "Ward Langeraert"
date: "`r Sys.Date()`"
output:
  bookdown::html_document2:
    code_folding: hide
    toc: true
    toc_float: true
    toc_collapsed: true
editor_options: 
  chunk_output_type: console
---

```{r setup, include=FALSE}
renv::restore()
library(knitr)
library(here)
opts_chunk$set(
  echo = TRUE,
  message = FALSE,
  warning = FALSE)
opts_knit$set(root.dir = here::here())
library(tidyverse)
library(sf)
```


# Inlezen data

We lezen de KML-file in. In de attributentabel staan issues waarmee we moeten rekening houden in volgende steekproeftrekkingen. Het inlezen van deze data is niet triviaal. Zie:  
https://github.com/r-spatial/sf/issues/499  
https://gis.stackexchange.com/questions/301336/extracting-non-spatial-data-from-imported-kml-file-using-r  

```{r}
# Create data path
data_path <- here("data", "mas")

# Read data
kml_file <- paste(data_path, "MAS punten 2022 per teller.kml", sep = "/")
```

```{r}
# dsn = data source name
# layer = layer name as character string or layer number as number;
#         if no layer is given, the first layer is loaded

read_KML <- function(dsn, layer = NULL) {
  require(c(sf, stringr, dplyr))
  
  # Error handling
  ## File needs to exist
  if (!file.exists(dsn)) {
    stop(paste0("Cannot open ", '"', as.character(dsn), '"',
                "; The file doesn't seem to exist."), 
         call. = FALSE)
  }
  ## If layer name is given, it needs to be to be present in the file
  if (is.character(layer)) {
    if (!(layer %in% st_layers(dsn)$name)) {
      stop(paste0("Layer ", '"', layer, '"', " not available in file."), 
           call. = FALSE)
    }
  }
  ## If layer number is given, it needs to be to be present in the file
  if (is.numeric(layer)) {
    if (!(layer %in% seq_len(length(st_layers(dsn)$name)))) {
      stop("Not that many layers in file", call. = FALSE)
    }
  }
  
  # Read in file
  ## First layer if layer = NULL
  if (is.null(layer)) {
    layer_name <- st_layers(dsn)$name[1]
  ## If layer number is given
  } else if (is.numeric(layer)) {
    layer_name <- st_layers(dsn)$name[layer]
  ## If layer name is given
  } else {
    layer_name <- layer
  }
  kml_file_raw <- st_read(dsn, layer_name)
  
  # Extract variable names in 'Description'
  col_names <- str_match_all(kml_file_raw$Description, "<br>(.*?):")[[1]][, 2]
  
  # Parse to table
  kml_file <- kml_file_raw %>%
    mutate(
      Name = readr::parse_character(Name),
      Name = trimws(Name, whitespace = "[\\h\\v]"),
      Name = trimws(Name),
      Description = str_remove_all(Description, "^description:\\s.*?<br>")) %>%
    separate(col = Description, into = col_names, sep = "(<br>)+") %>%
    mutate(across(beschrijving:wie, ~str_extract(., "(?<=:\\s).+")))
  
  # Return
  return(kml_file)
}
```

```{r}
issue_list <- read_KML(kml_file)
```


# Hoe zien de data eruit?

```{r}
glimpse(issue_list)
```

- name: tellerscode van de waarnemer
- beschrijving:
    - OK = punt kan geteld worden
    - andere tekstuele opmerking beschrijft waarom (beter) niet
- beslissing: omzetting van beschrijving naar concrete beslissingsboom
    - behouden: dit punt wordt geteld
    - vervangen door bestaand: een oud MAS punt  (uit vorige programma) kan verdergezet worden omdat het centrum van het nieuw punt in de telcirkel van het oude MAS punt valt
    - vervangen door reserve: dit punt wordt vervangen door een resevepunt omdat het niet voldoet aan onze voorwaarden
- vervanging_id: id van het punt waardoor het vervangen wordt. Dat reserve punt kan dan op zijn beurt ook nog vervangen worden (indien afgekeurd) door een ander reserve punt.
- rest van de kolommen zijn eigenschappen/klassen van dat punt

