---
title: "MAS vergelijking De Moeren met de Oostelijke Leemstreek"
author: "Hans Van Calster"
date: "`r Sys.Date()`"
output:
  bookdown::html_document2:
    code_folding: hide
    toc: true
    toc_float: true
    toc_collapsed: true
---


```{r setup, include=FALSE}
library(knitr)
library(here)
opts_chunk$set(
  echo = TRUE, out.width = "100%")
opts_knit$set(root.dir = here::here())
source(here("src", "R", "read_agri_use_parcels.R"))
source(here("src", "R", "utils.R"))
source(here("src", "R", "landuse_maps.R"))
source(here("src", "R", "abv.R"))
source(here("src", "R", "agro_environment_schemes.R"))
source(here("src", "R", "geocomputations.R"))
library(tidyverse)
library(sf)
library(mapview)
library(readxl)
library(gt)
library(lubridate)
```


# Vragen

- Is de soortendiversiteit in de Moeren hoger dan in de leemstreek, en om welke soorten gaat het? Waar zitten die (hoge) dichtheden dan specifiek?
- Kunnen we met een trend per telpunt iets zeggen?
- zijn de dichtheden van een aantal soorten (ik denk aan veldleeuwerik, gele kwikstaart, geelgors, roodborsttapuit) in de Moeren opvallen hoger/lager dan in de leemstreek?
- zijn er linken te leggen met de beheerovereenkomsten, met de data die we nu hebben? In de binnenmoeren is er een dekking van 18% BO oppervlakte ongeveer, heeft dat invloed op de dichtheden en of trends?
- zijn er nog zaken die opvallen in de data?



# Data inlezen

```{r ronde-intervallen}
r1_start <- "04-01"
r1_stop <- "04-20"
r2_start <- "04-21"
r2_stop <- "05-10"
r3_start <- "05-11"
r3_stop <- "06-10"
r4_start <- "06-21"
r4_stop <- "07-15"
```


```{r inlezen, message=FALSE, warning=FALSE}
# CRS avimap en max-aantallen CRS EPSG:28992 (amesfoort)
# wordt in avimap standaard gebruikt
#  "st_x" en  "st_y" is volgens crs = 28992
telpunten_avimap <- read_sf(
  here("data", "mas",
       "avimap_514_0_MAS_Werkgroep_Grauwe_Kiekendief_Belgi__telpunten_xy.shp")
) %>%
  rename(teller_2021 = teller) %>%
  mutate(
    regio = ifelse(is.na(regio), "Vlaanderen - Bilzen", regio),
    type_teller_2021 = case_when(
      teller_2021 %in% c("WVNT00", "JJNN16", "NOVN00") |
        regio == "Vlaanderen - Leefdaal" ~ "professioneel",
      is.na(teller_2021) &
        regio != "Vlaanderen - Leefdaal" ~ "niet geteld in 2021",
      TRUE ~ "vrijwilliger")) %>%
  select(-st_x, -st_y)

tellingen_avimap <- read_sf(
  here("data", "mas",
       "avimap_514_0_MAS_Werkgroep_Grauwe_Kiekendief_Belgi__bezoekstippen.shp")
) %>%
  mutate(
    datum = ymd(paste(jaar, maand, dag, sep = "-")),
    periode_in_jaar = case_when(
      datum %within% interval(
        ymd(paste(jaar, r1_start, sep = "-")),
        ymd(paste(jaar, r1_stop, sep = "-"))) ~ "R1",
      datum %within% interval(
        ymd(paste(jaar, r2_start, sep = "-")),
        ymd(paste(jaar, r2_stop, sep = "-"))) ~ "R2",
      datum %within% interval(
        ymd(paste(jaar, r3_start, sep = "-")),
        ymd(paste(jaar, r3_stop, sep = "-"))) ~ "R3",
      datum %within% interval(
        ymd(paste(jaar, r4_start, sep = "-")),
        ymd(paste(jaar, r4_stop, sep = "-"))) ~ "R4"
    ))

tellingen_vogels <- tellingen_avimap %>%
  filter(soortgrp != 1L,
         !is.na(periode_in_jaar))

bezoekenlijst_avimap <- 
  tellingen_avimap %>%
  st_drop_geometry() %>%
  distinct(projectid, plotid, plotnaam, jaar, maand, dag, doy, periode_in_jaar)


max_aantallen_vlaanderen <- read_excel(
  here("data/mas/mas_2018_2021 maxaantallen_vlaanderen.xlsx")) %>%
  rename(teller = waarneme) %>%
  left_join(telpunten_avimap %>%
              st_drop_geometry() %>%
              select(plotid, regio),
            by = "plotid") %>%
  mutate(
    regio = ifelse(is.na(regio), "Vlaanderen - Bilzen", regio),
    type_teller = case_when(
    teller %in% c("WVNT00", "JJNN16", "NOVN00") |
      (regio == "Vlaanderen - Leefdaal" &
         jaar %in% 2018:2020) ~ "professioneel",
    is.na(teller) &
      !(regio == "Vlaanderen - Leefdaal" &
         jaar %in% 2018:2020) ~ "niet geteld",
    TRUE ~ "vrijwilliger"),
    jaar = as.integer(jaar)) %>%
  st_as_sf(coords = c("x", "y"),
           crs = 28992) 

tellingen_uh <- read_sf(
  here("data", "mas", "mas_leefdaal_moeren_2018-2020.shp"))

telcirkels_uh_moeren <- read_sf(
  here("data", "mas", "mas_moeren_observatiepunten_buffer200.shp")) %>%
  mutate(area = st_area(.),
         straal = sqrt(area / pi))

plan_kiekendief_perimeter <- read_sf(
  here("data", "mas", "Grauwe_kiekendief_VLM3.kml")
) %>%
  select(-Description) %>%
  st_simplify()

plan_kiekendief_prioritair_bo <- read_sf(
  here("data", "mas", "Grauwe_kiekendief_prioritaire_maatregelenzones_VLM2.kml")
) %>%
  select(-Description, -Name) %>%
  st_simplify()

plan_kiekendief_leemstreek_moeren <- plan_kiekendief_perimeter %>%
    filter(
      !Name %in% 
        c("Militair domein en de vallei van de Zwarte Beek",
          "Mangelbeek en heide- en vengebieden tussen Houthalen en Gruitrode",
          "Mangelbeek militair domein Houthalen",
          "Houthalen-Helchteren, Meeuwen-Gruitrode en Peer",
          "Bocholt, Hechtel-Eksel, Meeuwen-Gruitrode, Neerpelt en Peer"
        )
    )
```

Gefilterd op enkel vogelsoorten.
Waarnemingen buiten de officiële telrondes zijn eruit gehaald.
Dubbeltellingen zijn eruit (soort gezien op meerdere teldagen binnen eenzelfde telperiode): in dat geval de laatste teldag genomen.

```{r check-dubbeltelling}
dubbels <- tellingen_vogels %>%
  st_drop_geometry() %>%
  group_by(plotid, jaar, periode_in_jaar, soortnr) %>%
  summarize(aantal_teldagen = n_distinct(doy),
            .groups = "drop") %>%
  filter(aantal_teldagen > 1)
# kan zowel zelfde waarnemer als andere waarnemer zijn

tellingen_vogels <- tellingen_vogels %>%
  semi_join(dubbels, by = c("plotid", "jaar", "periode_in_jaar")) %>%
  group_by(plotid, jaar, periode_in_jaar) %>%
  filter(doy == max(doy)) %>%
  ungroup() %>%
  bind_rows(tellingen_vogels %>%
              anti_join(dubbels, by = c("plotid", "jaar", "periode_in_jaar")))
```

Enkel waarnemingen in Moeren of Leemstreek behouden.

```{r}
tellingen_vogels <- tellingen_vogels %>%
  inner_join(telpunten_avimap %>%
               st_drop_geometry() %>%
               select(naam, regio) %>%
               filter(regio %in% c("Vlaanderen - De Moeren",
                                   "Vlaanderen - Leemstreek")),
             by = c("plotnaam" = "naam"))

```

# Resultaten

## Soortendiversiteit

Is de soortendiversiteit in de Moeren hoger dan in de leemstreek?


```{r soortendiversiteit}
diversiteit <- tellingen_vogels %>%
  st_drop_geometry() %>%
  group_by(regio, plotnaam, jaar, periode_in_jaar, naam) %>%
  summarize(totaal_aantal = sum(aantal),
            .groups = "drop_last") %>%
  summarize(aantal_soorten = n(),
            .groups = "drop")
```


```{r soortenaantal-boxplot}
diversiteit %>%
  ggplot() + 
  geom_boxplot(
    aes(x = periode_in_jaar, y = aantal_soorten, fill = regio)) +
  facet_wrap(~jaar)
```

Om welke soorten gaat het?

```{r relfreqs}
relfreqs <- tellingen_vogels %>%
  st_drop_geometry() %>%
  group_by(regio, plotnaam, jaar, periode_in_jaar, naam) %>%
  summarize(totaal_aantal = sum(aantal),
            .groups = "drop") %>%
  pivot_wider(names_from = naam,
              values_from = totaal_aantal,
              values_fill = list(totaal_aantal = 0)) %>%
  group_by(jaar, periode_in_jaar, regio) %>%
  summarise(across(.cols = where(~ is.integer(.x) && min(.x) == 0),
                   .fns = ~sum(.x>0) / n()),
            .groups = "drop") %>%
  pivot_longer(cols = where(is.double),
               names_to = "naam",
               values_to = "relfreq")
```

Overzicht van relatieve frequenties van de soorten in een bepaalde regio.
Elk punt staat voor een relatieve frequentie in een bepaald jaar en periode in dat jaar.

```{r soortenfreqs, fig.height = 200/25.4}
relfreqs %>%
  mutate(naam = reorder(naam, relfreq, FUN = "mean")) %>%
  filter(as.numeric(naam) > 80) %>%
  ggplot() +
  geom_point(aes(x = relfreq, y = naam, colour = regio))
```

Top 20 van soorten die in termen van verschil in gemiddelde relatieve frequentie van voorkomen meer voorkomen in __de Moeren__:

```{r meerfrequent-moeren}
relfreqs %>%
  group_by(regio, naam) %>%
  mutate(gemiddelde_freq = mean(relfreq)) %>%
  distinct(regio, naam, gemiddelde_freq) %>%
  pivot_wider(names_from = regio,
              values_from = gemiddelde_freq,
              values_fill = 0) %>%
  mutate(verschilfreq = `Vlaanderen - De Moeren` - `Vlaanderen - Leemstreek`) %>%
  ungroup() %>%
  slice_max(verschilfreq, n = 20) %>%
  kable(digits = 2)
```

Top 20 van soorten die in termen van verschil in gemiddelde relatieve frequentie van voorkomen meer voorkomen in __de Leemstreek__:

```{r meerfrequent-leemstreek}
relfreqs %>%
  group_by(regio, naam) %>%
  mutate(gemiddelde_freq = mean(relfreq)) %>%
  distinct(regio, naam, gemiddelde_freq) %>%
  pivot_wider(names_from = regio,
              values_from = gemiddelde_freq,
              values_fill = 0) %>%
  mutate(verschilfreq = `Vlaanderen - De Moeren` - `Vlaanderen - Leemstreek`) %>%
  ungroup() %>%
  slice_max(-verschilfreq, n = 20) %>%
  kable(digits = 2)
```

## Dichtheden

Zijn de dichtheden van een aantal soorten (ik denk aan veldleeuwerik, gele kwikstaart, 
geelgors, roodborsttapuit) in de Moeren opvallend hoger/lager dan in de leemstreek?

We zagen dit al in termen van relatieve frequentie van voorkomen.
Nu in termen van gemiddelde aantallen - echter zonder rekening te houden met koppels of detectiekansen.

```{r}
meanabu <- tellingen_vogels %>%
  st_drop_geometry() %>%
  group_by(regio, plotnaam, jaar, periode_in_jaar, naam) %>%
  summarize(totaal_aantal = sum(aantal),
            .groups = "drop") %>%
  pivot_wider(names_from = naam,
              values_from = totaal_aantal,
              values_fill = list(totaal_aantal = 0)) %>%
  group_by(jaar, periode_in_jaar, regio) %>%
  summarise(across(.cols = where(~ is.integer(.x) && min(.x) == 0),
                   .fns = ~sum(.x) / n()),
            .groups = "drop") %>%
  pivot_longer(cols = where(is.double),
               names_to = "naam",
               values_to = "meanabundance")
```

```{r meerabundant-moeren}
meanabu %>%
  group_by(regio, naam) %>%
  mutate(gemiddelde_abu = mean(meanabundance)) %>%
  distinct(regio, naam, gemiddelde_abu) %>%
  pivot_wider(names_from = regio,
              values_from = gemiddelde_abu,
              values_fill = 0) %>%
  mutate(verschilabu = `Vlaanderen - De Moeren` - `Vlaanderen - Leemstreek`) %>%
  ungroup() %>%
  slice_max(verschilabu, n = 20) %>%
  kable(digits = 2)
```

Top 20 van soorten die in termen van verschil in gemiddelde aantallen meer abundant zijn in __de Leemstreek__:

```{r meerabundant-leemstreek}
meanabu %>%
  group_by(regio, naam) %>%
  mutate(gemiddelde_abu = mean(meanabundance)) %>%
  distinct(regio, naam, gemiddelde_abu) %>%
  pivot_wider(names_from = regio,
              values_from = gemiddelde_abu,
              values_fill = 0) %>%
  mutate(verschilabu = `Vlaanderen - De Moeren` - `Vlaanderen - Leemstreek`) %>%
  ungroup() %>%
  slice_max(-verschilabu, n = 20) %>%
  kable(digits = 2)
```


## Trends en linken met beheerovereenkomsten

- Kunnen we met een trend per telpunt iets zeggen?
- Waar zitten die (hoge) dichtheden dan specifiek?
- zijn er linken te leggen met de beheerovereenkomsten, met de data die we nu hebben? In de binnenmoeren is er een dekking van 18% BO oppervlakte ongeveer, heeft dat invloed op de dichtheden en of trends?


```{r bo-2021}
bo_2021 <- read_sf(
  here("data/bo_vlm/BO_2021_VLM_EXTERN.shp")) %>%
  janitor::clean_names() %>%
  mutate(start = lubridate::ymd(start),
         stop = lubridate::ymd(stop))
```

```{r}
telpunten_selectie <- telpunten_avimap %>%
  select(naam, regio) %>%
  semi_join(tellingen_vogels %>%
               st_drop_geometry(),
             by = c("naam" = "plotnaam"))

telcirkels_selectie <- telpunten_selectie %>%
  st_buffer(dist = 300)

bo_in_buffer <- landusemetrics_grid_cell(
  grid_cell = telcirkels_selectie %>% st_transform(crs = 31370),
  layer = bo_2021 %>% st_transform(crs = 31370),
  grid_group_by_col = "naam",
  layer_group_by_col = "srt_object")

bo_in_buffer_som <- bo_in_buffer %>%
  group_by(naam) %>%
  summarize(totopp_bo = sum(area_prop)) %>%
  full_join(telpunten_selectie %>%
              st_drop_geometry() %>%
              select(naam, regio)) %>%
  mutate(totopp_bo = ifelse(is.na(totopp_bo), 0, totopp_bo))
```

```{r}
bo_fauna <- bo_in_buffer %>%
  filter(str_detect(srt_object, "fauna")) %>%
  group_by(naam) %>%
  summarize(totopp_fauna = sum(area_prop)) %>%
  full_join(telpunten_selectie %>%
              st_drop_geometry() %>%
              select(naam, regio)) %>%
  mutate(totopp_fauna = ifelse(is.na(totopp_fauna), 0, totopp_fauna))
```


```{r div-bo}
diversiteit %>%
  group_by(regio, plotnaam) %>%
  summarise(gemiddeld_aantal_soorten = mean(aantal_soorten),
            .groups = "drop") %>%
  inner_join(bo_in_buffer_som,
             by = c("plotnaam" = "naam", "regio" = "regio")) %>%
  ggplot(aes(x = totopp_bo, y = gemiddeld_aantal_soorten)) +
  geom_point(aes(colour = regio)) +
  geom_smooth(aes(fill = regio))
```

```{r div-fauna}
diversiteit %>%
  group_by(regio, plotnaam) %>%
  summarise(gemiddeld_aantal_soorten = mean(aantal_soorten),
            .groups = "drop") %>%
  inner_join(bo_fauna,
             by = c("plotnaam" = "naam", "regio" = "regio")) %>%
  ggplot(aes(x = totopp_fauna, y = gemiddeld_aantal_soorten)) +
  geom_point(aes(colour = regio)) +
  geom_smooth(aes(fill = regio))
```

```{r}
plotchangeindex <- tellingen_vogels %>%
  inner_join(bo_fauna,
             by = c("plotnaam" = "naam", "regio" = "regio")) %>%
  filter(aantal >= 1) %>%
  st_drop_geometry() %>%
  select(regio, plotnaam, naam, aantal, jaar, periode_in_jaar) %>%
  complete(nesting(regio, plotnaam, naam), jaar, periode_in_jaar,
           fill = list(aantal = 0)) %>%
  group_by(regio, plotnaam, jaar, naam) %>%
  summarize(max_aantal = max(aantal),
            .groups = "drop") %>%
  group_by(regio, plotnaam, naam) %>%
  nest() %>%
  mutate(lm_slope = map_dbl(.x = data, .f = function(x) {
    model = lm(
      max_aantal ~ jaar,
      data = x)
    coef(model)[2]
  }))
```

Verdeling van correlaties tussen de slope van een lineair model per plot (max_aantal ~ jaar) en totale oppervlakte fauna BO maatregelen.


```{r}
correlaties <- plotchangeindex %>%
  select(-data) %>%
  inner_join(bo_fauna,
             by = c("plotnaam" = "naam", "regio" = "regio")) %>%
  group_by(regio, naam) %>%
  nest() %>%
  mutate(correlatie = map_dbl(data, ~cor(.x$lm_slope, .x$totopp_fauna))) %>%
  select(regio, naam, correlatie)


correlaties %>%
  filter(between(correlatie, -0.9, 0.9)) %>%
  ggplot() +
  geom_density(aes(x = correlatie, fill = regio), alpha = 0.5)
```


Verder uitmiddelen van de soortspecifieke slopes per telcirkel en plotten op kaart:

In de moeren lijkt er wel een overeenkomend patroon te zijn op het eerste zicht.

```{r}
p1 <- telcirkels_selectie %>%
  left_join(
    plotchangeindex %>%
      select(-data, naam = plotnaam, soort = naam) %>%
      group_by(regio, naam) %>%
      summarise(mean_slope = mean(lm_slope))) %>%
  filter(regio == "Vlaanderen - De Moeren") %>%
  inner_join(bo_fauna) %>%
  ggplot() +
  geom_sf(aes(fill = mean_slope)) +
  scale_fill_gradient2()

p2 <- telcirkels_selectie %>%
  left_join(
    plotchangeindex %>%
      select(-data, naam = plotnaam, soort = naam) %>%
      group_by(regio, naam) %>%
      summarise(mean_slope = mean(lm_slope))) %>%
  filter(regio == "Vlaanderen - De Moeren") %>%
  inner_join(bo_fauna) %>%
  ggplot() +
  geom_sf(aes(fill = totopp_fauna)) +
  scale_fill_gradient()

library(patchwork)

p1 + p2
```


```{r}
p1 <- telcirkels_selectie %>%
  left_join(
    plotchangeindex %>%
      select(-data, naam = plotnaam, soort = naam) %>%
      group_by(regio, naam) %>%
      summarise(mean_slope = mean(lm_slope))) %>%
  filter(regio == "Vlaanderen - Leemstreek") %>%
  ggplot() +
  geom_sf(aes(fill = mean_slope)) +
  scale_fill_gradient2()

p2 <- telcirkels_selectie %>%
  left_join(
    plotchangeindex %>%
      select(-data, naam = plotnaam, soort = naam) %>%
      group_by(regio, naam) %>%
      summarise(mean_slope = mean(lm_slope))) %>%
  filter(regio == "Vlaanderen - Leemstreek") %>%
  inner_join(bo_fauna) %>%
  ggplot() +
  geom_sf(aes(fill = totopp_fauna)) +
  scale_fill_gradient()

  p1 / p2
```
