---
title: "Spatiaal model densiteit doelsoorten"
author: "Ward Langeraert"
date: "`r Sys.Date()`"
output:
  bookdown::html_document2:
    code_folding: hide
    toc: true
    toc_float: true
    toc_collapsed: true
editor_options: 
  chunk_output_type: console
---

```{r setup, include=FALSE}
# renv
renv::restore()

# Set up
library(knitr)
library(here)
opts_chunk$set(
  echo = TRUE,
  message = FALSE,
  warning = FALSE)
opts_knit$set(root.dir = here())
```

```{r}
# Packages
library(tidyverse)
library(INBOtheme)
theme_set(theme_inbo(base_size = 12, transparent = TRUE))
library(sf)
library(brms)
library(targets)
library(metR)
library(mapview)

# Conflicting packages
conflicted::conflicts_prefer(dplyr::filter)
conflicted::conflicts_prefer(dplyr::select)
conflicted::conflicts_prefer(brms::ar)
conflicted::conflicts_prefer(stats::lag)

# Paths
model_path <- here("src", "markdown", "mas", "spatiale_modellen")
dir.create(model_path, showWarnings = FALSE)
```

```{r, results="hide"}
# targets
targets_store <- here("src", "targets", "mas_steekproef_pilootfase", "_targets")

new_tar_vector <- function(value, objects) {
    out <- do.call(vctrs::vec_rbind, objects)
    if (any(sapply(out, inherits, what = "sfc"))) {
      sf::st_as_sf(out)
    } else {out}
}
try(assignInNamespace(
  "value_produce_aggregate.tar_vector",
  new_tar_vector,
  ns = "targets"))
```

# Inlezen data

```{r}
data_path <- here("data", "processed")
mas_data_df <- read_csv(here(data_path, "MAS_data_full_2018_2023.csv"))
```

```{r}
design_df <- mas_data_df %>%
  distinct(plotnaam, regio, periode_in_jaar, jaar,
           openheid = openheid_klasse_300, sbp,
           x_plot, y_plot)

mas_data_sf <- st_as_sf(mas_data_df, coords = c("x_lambert", "y_lambert"), 
                        crs = 31370)
```

# Data selectie en preparatie

We selecteren de data van 2022-2023 in de Oostelijke leemstreek in OL en HOL met broedcode > 0.
We sommeren de aantal per soort, telcirkel, telperiode en jaar. We voegen ook afwezigheden (nullen) toe.
3 doelsoorten zijn geselecteerd: (1) Veldleeuwerik, (2) Gele Kwikstaart en (3) Geelgors.
We voegen de detectiekansen van de distance sampling modellen toe aan de dataframes.

```{r}
create_species_df <- function(species, data = mas_data_df, design = design_df) {
  # Presence data
  presences_df <- data %>%
    filter(naam == species,
           jaar %in% 2022:2023,
           regio == "Oostelijke leemstreek",
           wrntype > 0) %>%
    group_by(plotnaam, periode_in_jaar, jaar) %>%
    summarise(aantal = sum(aantal),
              .groups = "drop")
  
  # Add absences
  out_df <- design %>%
    filter(jaar %in% 2022:2023,
           regio == "Oostelijke leemstreek") %>%
    left_join(presences_df, 
              by = join_by(plotnaam, periode_in_jaar, jaar)) %>%
    replace(is.na(.), 0) %>%
    arrange(plotnaam, periode_in_jaar, jaar) %>%
    mutate(naam = species) %>%
    select(plotnaam, naam, aantal, periode_in_jaar, jaar, openheid, sbp,
           x_plot, y_plot) %>%
    filter(openheid %in% c("OL", "HOL"))
  
  return(out_df)
}
```

```{r}
dsmodels_2022 <- readRDS(
  file.path("src", "markdown", "mas", "distance_models",
            "models_2022.rds"))
dsmodels_2023 <- readRDS(
  file.path("src", "markdown", "mas", "distance_models",
            "models_2023.rds"))
```

```{r}
get_detection_prob <- function(species) {
  ds_2022 <- dsmodels_2022[gsub("\\s", "", species)][[1]]
  ds_2023 <- dsmodels_2023[gsub("\\s", "", species)][[1]]
  
  covars <- c("regio", "sbp", "openheid", "jaar")
  out <- cbind(ds_2022$ddf$data,
        "detectiekans" = predict(ds_2022)$fitted) %>%
    mutate(jaar = 2022) %>%
    bind_rows(
      cbind(ds_2023$ddf$data,
        "detectiekans" = predict(ds_2023)$fitted) %>%
      mutate(jaar = 2023)
    ) %>%
    select(all_of(covars), "detectiekans") %>%
    distinct() %>%
    filter(regio == "Oostelijke leemstreek") %>%
    select(-regio) %>%
    arrange(jaar, openheid)
  
  return(out)
}
```

```{r}
doelsoorten <- c("Veldleeuwerik", "Gele Kwikstaart", "Geelgors")
for (soort in doelsoorten) {
  df_soort <- create_species_df(soort)
  df_det_prob <- get_detection_prob(soort)
  
  merged_df <- df_soort %>%
    full_join(df_det_prob, by = join_by(jaar, openheid, sbp)) %>%
    mutate(cirkelopp = pi * 300^2,
           ha_100 = 10^6,
           offset = (detectiekans * cirkelopp) / ha_100)
  
  name <- paste(gsub("\\s", "", tolower(soort)), "df", sep = "_")
  assign(name, merged_df)
}
```

# Veldleeuwerik
## Model fitten

We fitten een Poisson model met $Y_{j,t}$ het aantal individuen in telcirkel $j$ in telperiode $t$

$$
Y_{j,t} \sim Pois(\lambda_{j,t})
$$

met

$$
\ln(\lambda_{j,t}) = \beta_0 + f(x_j, y_j) + b_{0,j} + b_{1,j:t} + \ln(p_s) + \ln\left(\frac{A_{telcirkel}}{10^6\ \text{m}^2/100\ \text{ha}}\right)
$$

Waarbij $p_s$ de detectiekans van de soort is in stratum $s$ (per regio, jaar, openheid landschap, binnen of buiten sbp) en $A_{telcirkel}$ de oppervlakte van een telcirkel $A_{telcirkel} = \pi * 300^2 =$ `r pi * 300^2` m².
We kunnen deze 'offset' termen samen nemen.

$$
\ln(\lambda_{j,t}) = \beta_0 + f(x_j, y_j) + b_{0,j} + b_{1,j:t} + \ln(\text{offset})
$$

zodat

$$
\ln\left(\frac{\lambda_{j,t}}{\text{offset}}\right) = \beta_0 + f(x_j, y_j) + b_{0,j} + b_{1,j:t}
$$

Waarbij $f()$ de default smoothing function is van de `s()` functie en $x_j$, $y_j$ resp. de X- en Y- coordinaten van telpunt $j$.
$\text{offset}$ is gelijk aan de detectiekans vermenigvuldigd met een factor om het aantal individuen per telcirkel om te zetten naar aantal individuen per 100 ha.
Zo krijgen we een model voor het gemiddeld aantal broedparen per 100 ha waarbij we corrigeren voor detectiekans.

```{r}
# MCMC parameters
nchains <- 3           # number of chains
niter <- 2500          # number of iterations (incl. burn-in)
burnin <- 500          # number of initial samples to discard (burn-in)
nparallel <- nchains   # number of cores used for parallel computing
thinning <- 1
```

```{r}
fit_veldleeuwerik <- brm(
  bf(aantal ~ s(x_plot, y_plot) + (1|plotnaam) + (1|plotnaam:periode_in_jaar) +
       offset(log(offset))),
  data = veldleeuwerik_df,
  family = poisson(),
  chains = nchains, 
  warmup = burnin, 
  iter = niter,
  cores = nparallel,
  thin = thinning,
  backend = "cmdstanr",
  seed = 123,
  file = here(model_path, "fit_veldleeuwerik"),
  file_refit = "on_change")
```

## MCMC convergentie

MCMC convergentie is goed.

```{r}
plot(fit_veldleeuwerik, ask = FALSE)
```

## Model fit

Model fit is goed genoeg.

```{r}
pp_check(fit_veldleeuwerik, type = "bars", ndraws = 100)
```

## Resultaten

We lezen het steekproefkader in.

```{r}
perimeter <- tar_read(perimeters_data, store = targets_store)
perimeter_ol <- perimeter %>%
  filter(Naam == "Oostelijke leemstreek")

steekproefkader <- tar_read(steekproefkader_finaal, store = targets_store)
steekproefkader_buf <- steekproefkader %>%
  filter(Naam == "Oostelijke leemstreek",
         openheid_klasse %in% c("OL", "HOL")) %>%
  st_buffer(300)
```

We maken een grid met cellen van 200x200 m en leggen deze over het steekproefkader (met buffer van 300 m).
Voor de centroïde van elke grid cell maken we een predictie o.b.v. het model.

```{r, cache=TRUE}
grid_total <- st_make_grid(steekproefkader_buf, 200) %>%
  as_tibble() %>%
  rownames_to_column(var = "id") %>%
  st_as_sf(crs = 31370)

ids <- st_intersection(grid_total, steekproefkader_buf) %>%
  pull(id)

grid <- grid_total %>%
  filter(id %in% ids)

new_df <- grid %>%
  st_centroid() %>%
  as_tibble() %>%
  mutate(x_plot = st_coordinates(.data$geometry)[, 1],
         y_plot = st_coordinates(.data$geometry)[, 2])

pred_veldleeuwerik <- fitted(fit_veldleeuwerik, new_df,
                             re_formula = NA, offset = FALSE)
```

Dit visualiseren we met `geom_raster()` met argument `interpolate = TRUE`.

```{r}
plot_veldleeuwerik <- new_df %>%
  bind_cols(pred_veldleeuwerik) %>%
  select(id, x_plot, y_plot, Estimate, Est.Error) %>%
  mutate(across(c(x_plot, y_plot), ~ round(.x, digits = 4)))

p_veldleeuwerik1 <- plot_veldleeuwerik %>%
  ggplot() +
    geom_sf(data = perimeter_ol, fill = "lightgrey", colour = "darkgrey",
            linewidth = 1) +
    geom_raster(aes(x = x_plot, y = y_plot, fill = Estimate),
                interpolate = TRUE) +
    scale_fill_gradientn(colours = c("darkblue", "lightblue", "white",
                                     "gold", "red"),
                         breaks = c(0, 5, 10, 15, 20),
                         limits = c(0, 20)) +
    coord_sf(crs = 31370) +
    labs(x = "", y = "", fill = "Aantal broedparen\nper 100 ha",
         title = "Veldleeuwerik") +
    theme(legend.position = "bottom")
p_veldleeuwerik1
```

We kunnen contourlijnen toevoegen om de figuur begrijpbaarder te maken.
We voegen contouren toe per 1, 3, 5 ... broedparen per 100 ha.

```{r}
p_veldleeuwerik2 <- plot_veldleeuwerik %>%
  ggplot() +
  geom_sf(data = perimeter_ol, fill = "lightgrey", colour = "darkgrey",
          linewidth = 1) +
    geom_raster(aes(x = x_plot, y = y_plot, fill = Estimate),
                interpolate = TRUE) +
    scale_fill_gradientn(colours = c("darkblue", "lightblue", "white",
                                     "gold", "red"),
                         breaks = c(0, 5, 10, 15, 20),
                         limits = c(0, 20)) +
    coord_sf(crs = 31370) +
    labs(x = "", y = "", fill = "Aantal broedparen\nper 100 ha",
       title = "Veldleeuwerik") +
    theme(legend.position = "bottom") +
    geom_contour2(
      aes(x = x_plot, y = y_plot, z = Estimate, label = after_stat(level)),
      breaks = seq(1, 21, 2), skip = 1,
      label.placer = label_placer_fraction(frac = 0.5, rot_adjuster = 0))
p_veldleeuwerik2
```

We visualiseren ook de spatiale verdeling van de onzekerheid (standaard error densiteitsschattingen).

```{r}
p_veldleeuwerik3 <- plot_veldleeuwerik %>%
  ggplot() +
    geom_sf(data = perimeter_ol, fill = "lightgrey", colour = "darkgrey",
            linewidth = 1) +
    geom_raster(aes(x = x_plot, y = y_plot, fill = Est.Error),
                interpolate = TRUE) +
    scale_fill_gradientn(colours = c("darkblue", "lightblue", "white",
                                     "gold", "red"),
                         breaks = c(0, 2, 4, 6, 8),
                         limits = c(0, 8)) +
    coord_sf(crs = 31370) +
    labs(x = "", y = "", fill = "Standaard error aantal\nbroedparen per 100 ha",
         title = "Veldleeuwerik") +
    theme(legend.position = "bottom")
p_veldleeuwerik3
```

```{r}
p_veldleeuwerik4 <- plot_veldleeuwerik %>%
  ggplot() +
    geom_sf(data = perimeter_ol, fill = "lightgrey", colour = "darkgrey",
            linewidth = 1) +
    geom_raster(aes(x = x_plot, y = y_plot, fill = Est.Error),
                interpolate = TRUE) +
    scale_fill_gradientn(colours = c("darkblue", "lightblue", "white",
                                     "gold", "red"),
                         breaks = c(0, 2, 4, 6, 8),
                         limits = c(0, 8)) +
    coord_sf(crs = 31370) +
    labs(x = "", y = "", fill = "Standaard error aantal\nbroedparen per 100 ha",
         title = "Veldleeuwerik") +
    theme(legend.position = "bottom") +
    geom_contour2(
        aes(x = x_plot, y = y_plot, z = Est.Error, label = after_stat(level)),
        breaks = seq(1, 8, 1), skip = 1,
        label.placer = label_placer_fraction(frac = 0.5, rot_adjuster = 0))
p_veldleeuwerik4
```

```{r}
dir.create(here("media", "spatiale_densiteiten"), showWarnings = FALSE)
ggsave(here("media", "spatiale_densiteiten", "veldleeuwerik_dens_ol1.png"),
       p_veldleeuwerik1,
       dpi = 300,
       width = 8,
       height = 4)
ggsave(here("media", "spatiale_densiteiten", "veldleeuwerik_dens_ol1.pdf"),
       p_veldleeuwerik1,
       dpi = 300,
       width = 8,
       height = 4)

ggsave(here("media", "spatiale_densiteiten", "veldleeuwerik_dens_ol2.png"),
       p_veldleeuwerik2,
       dpi = 300,
       width = 8,
       height = 4)
ggsave(here("media", "spatiale_densiteiten", "veldleeuwerik_dens_ol2.pdf"),
       p_veldleeuwerik2,
       dpi = 300,
       width = 8,
       height = 4)

ggsave(here("media", "spatiale_densiteiten", "veldleeuwerik_se_ol1.png"),
       p_veldleeuwerik3,
       dpi = 300,
       width = 8,
       height = 4)
ggsave(here("media", "spatiale_densiteiten", "veldleeuwerik_se_ol1.pdf"),
       p_veldleeuwerik3,
       dpi = 300,
       width = 8,
       height = 4)

ggsave(here("media", "spatiale_densiteiten", "veldleeuwerik_se_ol2.png"),
       p_veldleeuwerik4,
       dpi = 300,
       width = 8,
       height = 4)
ggsave(here("media", "spatiale_densiteiten", "veldleeuwerik_se_ol2.pdf"),
       p_veldleeuwerik4,
       dpi = 300,
       width = 8,
       height = 4)
```


# Gele Kwikstaart
## Model fitten

We fitten hetzelfde model voor Gele kwikstaart.

```{r}
fit_gelekwikstaart <- brm(
  bf(aantal ~ s(x_plot, y_plot) + (1|plotnaam) + (1|plotnaam:periode_in_jaar) +
       offset(log(offset))),
  data = gelekwikstaart_df,
  family = poisson(),
  chains = nchains, 
  warmup = burnin, 
  iter = niter,
  cores = nparallel,
  thin = thinning,
  backend = "cmdstanr",
  seed = 123,
  file = here(model_path, "fit_gelekwikstaart"),
  file_refit = "on_change")
```

## MCMC convergentie

MCMC convergentie is goed.

```{r}
plot(fit_gelekwikstaart, ask = FALSE)
```

## Model fit

Model fit is goed genoeg.

```{r}
pp_check(fit_gelekwikstaart, type = "bars", ndraws = 100)
```

## Resultaten

Zoals voordien maken we voor de centroïde van elke grid cell een predictie o.b.v. het model.

```{r, cache=TRUE}
pred_gelekwikstaart <- fitted(fit_gelekwikstaart, new_df,
                              re_formula = NA, offset = FALSE)
```

Dit visualiseren we met `geom_raster()` met argument `interpolate = TRUE`.

```{r}
plot_gelekwikstaart <- new_df %>%
  bind_cols(pred_gelekwikstaart) %>%
  select(id, x_plot, y_plot, Estimate, Est.Error) %>%
  mutate(across(c(x_plot, y_plot), ~ round(.x, digits = 4)))

p_gelekwikstaart1 <- plot_gelekwikstaart %>%
  ggplot() +
    geom_sf(data = perimeter_ol, fill = "lightgrey", colour = "darkgrey",
            linewidth = 1) +
    geom_raster(aes(x = x_plot, y = y_plot, fill = Estimate),
                interpolate = TRUE) +
    scale_fill_gradientn(colours = c("darkblue", "lightblue", "white",
                                     "gold", "red"),
                         breaks = c(0, 4, 8, 12, 16),
                         limits = c(0, 16)) +
    coord_sf(crs = 31370) +
    labs(x = "", y = "", fill = "Aantal broedparen\nper 100 ha",
         title = "Gele kwikstaart") +
    theme(legend.position = "bottom")
p_gelekwikstaart1
```

We kunnen contourlijnen toevoegen om de figuur begrijpbaarder te maken.
We voegen contouren toe per broedpaar per 100 ha.

```{r}
p_gelekwikstaart2 <- plot_gelekwikstaart %>%
  ggplot() +
  geom_sf(data = perimeter_ol, fill = "lightgrey", colour = "darkgrey",
          linewidth = 1) +
    geom_raster(aes(x = x_plot, y = y_plot, fill = Estimate),
                interpolate = TRUE) +
    scale_fill_gradientn(colours = c("darkblue", "lightblue", "white",
                                     "gold", "red"),
                         breaks = c(0, 4, 8, 12, 16),
                         limits = c(0, 16)) +
    coord_sf(crs = 31370) +
    labs(x = "", y = "", fill = "Aantal broedparen\nper 100 ha",
       title = "Gele kwikstaart") +
    theme(legend.position = "bottom") +
    geom_contour2(
      aes(x = x_plot, y = y_plot, z = Estimate, label = after_stat(level)),
      breaks = seq(1, 16, 1), skip = 1,
      label.placer = label_placer_fraction(frac = 0.5, rot_adjuster = 0))
p_gelekwikstaart2
```

We visualiseren ook de spatiale verdeling van de onzekerheid (standaard error densiteitsschattingen).

```{r}
p_gelekwikstaart3 <- plot_gelekwikstaart %>%
  ggplot() +
    geom_sf(data = perimeter_ol, fill = "lightgrey", colour = "darkgrey",
            linewidth = 1) +
    geom_raster(aes(x = x_plot, y = y_plot, fill = Est.Error),
                interpolate = TRUE) +
    scale_fill_gradientn(colours = c("darkblue", "lightblue", "white",
                                     "gold", "red"),
                         breaks = c(0, 1.5, 3, 4.5, 6),
                         limits = c(0, 6)) +
    coord_sf(crs = 31370) +
    labs(x = "", y = "", fill = "Standaard error aantal\nbroedparen per 100 ha",
         title = "Gele kwikstaart") +
    theme(legend.position = "bottom")
p_gelekwikstaart3
```

```{r}
p_gelekwikstaart4 <- plot_gelekwikstaart %>%
  ggplot() +
    geom_sf(data = perimeter_ol, fill = "lightgrey", colour = "darkgrey",
            linewidth = 1) +
    geom_raster(aes(x = x_plot, y = y_plot, fill = Est.Error),
                interpolate = TRUE) +
    scale_fill_gradientn(colours = c("darkblue", "lightblue", "white",
                                     "gold", "red"),
                         breaks = c(0, 1.5, 3, 4.5, 6),
                         limits = c(0, 6)) +
    coord_sf(crs = 31370) +
    labs(x = "", y = "", fill = "Standaard error aantal\nbroedparen per 100 ha",
         title = "Gele kwikstaart") +
    theme(legend.position = "bottom") +
    geom_contour2(
        aes(x = x_plot, y = y_plot, z = Est.Error, label = after_stat(level)),
        breaks = seq(1, 6, 1), skip = 1,
        label.placer = label_placer_fraction(frac = 0.5, rot_adjuster = 0))
p_gelekwikstaart4
```

```{r}
dir.create(here("media", "spatiale_densiteiten"), showWarnings = FALSE)
ggsave(here("media", "spatiale_densiteiten", "gelekwikstaart_dens_ol1.png"),
       p_gelekwikstaart1,
       dpi = 300,
       width = 8,
       height = 4)
ggsave(here("media", "spatiale_densiteiten", "gelekwikstaart_dens_ol1.pdf"),
       p_gelekwikstaart1,
       dpi = 300,
       width = 8,
       height = 4)

ggsave(here("media", "spatiale_densiteiten", "gelekwikstaart_dens_ol2.png"),
       p_gelekwikstaart2,
       dpi = 300,
       width = 8,
       height = 4)
ggsave(here("media", "spatiale_densiteiten", "gelekwikstaart_dens_ol2.pdf"),
       p_gelekwikstaart2,
       dpi = 300,
       width = 8,
       height = 4)

ggsave(here("media", "spatiale_densiteiten", "gelekwikstaart_se_ol1.png"),
       p_gelekwikstaart3,
       dpi = 300,
       width = 8,
       height = 4)
ggsave(here("media", "spatiale_densiteiten", "gelekwikstaart_se_ol1.pdf"),
       p_gelekwikstaart3,
       dpi = 300,
       width = 8,
       height = 4)

ggsave(here("media", "spatiale_densiteiten", "gelekwikstaart_se_ol2.png"),
       p_gelekwikstaart4,
       dpi = 300,
       width = 8,
       height = 4)
ggsave(here("media", "spatiale_densiteiten", "gelekwikstaart_se_ol2.pdf"),
       p_gelekwikstaart4,
       dpi = 300,
       width = 8,
       height = 4)
```


# Geelgors
## Model fitten

We fitten hetzelfde model voor Geelgors.

```{r}
fit_geelgors <- brm(
  bf(aantal ~ s(x_plot, y_plot) + (1|plotnaam) + (1|plotnaam:periode_in_jaar) +
       offset(log(offset))),
  data = geelgors_df,
  family = poisson(),
  chains = nchains, 
  warmup = burnin, 
  iter = niter,
  cores = nparallel,
  thin = thinning,
  backend = "cmdstanr",
  seed = 123,
  file = here(model_path, "fit_geelgors"),
  file_refit = "on_change")
```

## MCMC convergentie

MCMC convergentie is goed.

```{r}
plot(fit_geelgors, ask = FALSE)
```

## Model fit

Model fit is goed genoeg.

```{r}
pp_check(fit_geelgors, type = "bars", ndraws = 100)
```

## Resultaten

Zoals voordien maken we voor de centroïde van elke grid cell een predictie o.b.v. het model.

```{r, cache=TRUE}
pred_geelgors <- fitted(fit_geelgors, new_df,
                        re_formula = NA, offset = FALSE)
```

Dit visualiseren we met `geom_raster()` met argument `interpolate = TRUE`.

```{r}
plot_geelgors <- new_df %>%
  bind_cols(pred_geelgors) %>%
  select(id, x_plot, y_plot, Estimate, Est.Error) %>%
  mutate(across(c(x_plot, y_plot), ~ round(.x, digits = 4)))

p_geelgors1 <- plot_geelgors %>%
  ggplot() +
    geom_sf(data = perimeter_ol, fill = "lightgrey", colour = "darkgrey",
            linewidth = 1) +
    geom_raster(aes(x = x_plot, y = y_plot, fill = Estimate),
                interpolate = TRUE) +
    scale_fill_gradientn(colours = c("darkblue", "lightblue", "white",
                                     "gold", "red"),
                         breaks = c(0, 3, 6, 9, 12),
                         limits = c(0, 12)) +
    coord_sf(crs = 31370) +
    labs(x = "", y = "", fill = "Aantal broedparen\nper 100 ha",
         title = "Geelgors") +
    theme(legend.position = "bottom")
p_geelgors1
```

We kunnen contourlijnen toevoegen om de figuur begrijpbaarder te maken.
We voegen contouren toe per broedpaar per 100 ha.

```{r}
p_geelgors2 <- plot_geelgors %>%
  ggplot() +
  geom_sf(data = perimeter_ol, fill = "lightgrey", colour = "darkgrey",
          linewidth = 1) +
    geom_raster(aes(x = x_plot, y = y_plot, fill = Estimate),
                interpolate = TRUE) +
    scale_fill_gradientn(colours = c("darkblue", "lightblue", "white",
                                     "gold", "red"),
                         breaks = c(0, 3, 6, 9, 12),
                         limits = c(0, 12)) +
    coord_sf(crs = 31370) +
    labs(x = "", y = "", fill = "Aantal broedparen\nper 100 ha",
       title = "Geelgors") +
    theme(legend.position = "bottom") +
    geom_contour2(
      aes(x = x_plot, y = y_plot, z = Estimate, label = after_stat(level)),
      breaks = seq(1, 12, 1), skip = 1,
      label.placer = label_placer_fraction(frac = 0.5, rot_adjuster = 0))
p_geelgors2
```

We visualiseren ook de spatiale verdeling van de onzekerheid (standaard error densiteitsschattingen).

```{r}
p_geelgors3 <- plot_geelgors %>%
  ggplot() +
    geom_sf(data = perimeter_ol, fill = "lightgrey", colour = "darkgrey",
            linewidth = 1) +
    geom_raster(aes(x = x_plot, y = y_plot, fill = Est.Error),
                interpolate = TRUE) +
    scale_fill_gradientn(colours = c("darkblue", "lightblue", "white",
                                     "gold", "red"),
                         breaks = c(0, 2, 4, 6, 8),
                         limits = c(0, 8)) +
    coord_sf(crs = 31370) +
    labs(x = "", y = "", fill = "Standaard error aantal\nbroedparen per 100 ha",
         title = "Geelgors") +
    theme(legend.position = "bottom")
p_geelgors3
```

```{r}
p_geelgors4 <- plot_geelgors %>%
  ggplot() +
    geom_sf(data = perimeter_ol, fill = "lightgrey", colour = "darkgrey",
            linewidth = 1) +
    geom_raster(aes(x = x_plot, y = y_plot, fill = Est.Error),
                interpolate = TRUE) +
    scale_fill_gradientn(colours = c("darkblue", "lightblue", "white",
                                     "gold", "red"),
                         breaks = c(0, 2, 4, 6, 8),
                         limits = c(0, 8)) +
    coord_sf(crs = 31370) +
    labs(x = "", y = "", fill = "Standaard error aantal\nbroedparen per 100 ha",
         title = "Geelgors") +
    theme(legend.position = "bottom") +
    geom_contour2(
        aes(x = x_plot, y = y_plot, z = Est.Error, label = after_stat(level)),
        breaks = seq(1, 8, 1), skip = 1,
        label.placer = label_placer_fraction(frac = 0.5, rot_adjuster = 0))
p_geelgors4
```

```{r}
dir.create(here("media", "spatiale_densiteiten"), showWarnings = FALSE)
ggsave(here("media", "spatiale_densiteiten", "geelgors_dens_ol1.png"),
       p_geelgors1,
       dpi = 300,
       width = 8,
       height = 4)
ggsave(here("media", "spatiale_densiteiten", "geelgors_dens_ol1.pdf"),
       p_geelgors1,
       dpi = 300,
       width = 8,
       height = 4)

ggsave(here("media", "spatiale_densiteiten", "geelgors_dens_ol2.png"),
       p_geelgors2,
       dpi = 300,
       width = 8,
       height = 4)
ggsave(here("media", "spatiale_densiteiten", "geelgors_dens_ol2.pdf"),
       p_geelgors2,
       dpi = 300,
       width = 8,
       height = 4)

ggsave(here("media", "spatiale_densiteiten", "geelgors_se_ol1.png"),
       p_geelgors3,
       dpi = 300,
       width = 8,
       height = 4)
ggsave(here("media", "spatiale_densiteiten", "geelgors_se_ol1.pdf"),
       p_geelgors3,
       dpi = 300,
       width = 8,
       height = 4)

ggsave(here("media", "spatiale_densiteiten", "geelgors_se_ol2.png"),
       p_geelgors4,
       dpi = 300,
       width = 8,
       height = 4)
ggsave(here("media", "spatiale_densiteiten", "geelgors_se_ol2.pdf"),
       p_geelgors4,
       dpi = 300,
       width = 8,
       height = 4)
```


# OpenStreetMap kaarten

We maken een kaart voor Veldleeuwerik.

```{r}
grid_veldleeuwerik <- grid %>%
  bind_cols(pred_veldleeuwerik) %>%
  select(id, Estimate, Est.Error, geometry) %>%
  mutate(Estimate = round(Estimate, 3)) %>%
  st_as_sf(sf_column_name = "geometry", crs = 31370)
```

```{r}
mapview(grid_veldleeuwerik,
        zcol = "Estimate",
        alpha = 0,
        layer.name = "Aantal broedparen per 100 ha",
        map.types = "OpenStreetMap")
```

```{r}
mapview(grid_veldleeuwerik,
        zcol = "Est.Error",
        alpha = 0,
        layer.name = "SE aantal broedparen per 100 ha",
        map.types = "OpenStreetMap")
```

We maken een kaart voor Gele kwikstaart.

```{r}
grid_gelekwikstaart <- grid %>%
  bind_cols(pred_gelekwikstaart) %>%
  select(id, Estimate, Est.Error, geometry) %>%
  mutate(Estimate = round(Estimate, 3)) %>%
  st_as_sf(sf_column_name = "geometry", crs = 31370)
```

```{r}
mapview(grid_gelekwikstaart,
        zcol = "Estimate",
        alpha = 0,
        layer.name = "Aantal broedparen per 100 ha",
        map.types = "OpenStreetMap")
```

```{r}
mapview(grid_gelekwikstaart,
        zcol = "Est.Error",
        alpha = 0,
        layer.name = "SE aantal broedparen per 100 ha",
        map.types = "OpenStreetMap")
```

We maken een kaart voor Geelgors.

```{r}
grid_geelgors <- grid %>%
  bind_cols(pred_geelgors) %>%
  select(id, Estimate, Est.Error, geometry) %>%
  mutate(Estimate = round(Estimate, 3)) %>%
  st_as_sf(sf_column_name = "geometry", crs = 31370)
```

```{r}
mapview(grid_geelgors,
        zcol = "Estimate",
        alpha = 0,
        layer.name = "Aantal broedparen per 100 ha",
        map.types = "OpenStreetMap")
```

```{r}
mapview(grid_geelgors,
        zcol = "Est.Error",
        alpha = 0,
        layer.name = "SE aantal broedparen per 100 ha",
        map.types = "OpenStreetMap")
```
