---
title: "Vergelijking Leefdaal met controlegebied"
author: "Ward Langeraert"
date: "`r Sys.Date()`"
output:
  bookdown::html_document2:
    code_folding: hide
    toc: true
    toc_float: true
    toc_collapsed: true
editor_options: 
  chunk_output_type: console
---

```{r setup, include=FALSE}
renv::restore()
library(knitr)
library(here)
opts_chunk$set(
  echo = TRUE,
  message = FALSE,
  warning = FALSE)
opts_knit$set(root.dir = here::here())
library(tidyverse)
library(sf)
library(terra)
library(mapview)
library(leafem)
mbag_dir <- here()
```


# Doel

We zullen een testcase maken van Leefdaal om het meetnet uit te breiden. Hiervoor moeten we een controlegebied voorzien. Deze moet vergelijkbaar zijn qua perceelsgrootte, dooradering, aandeel beheersovereenkomsten, landgebruik ...  
We beschouwen hier doelgebied Zavelberg:  
Dit is het deelgebied van plateau Leefdaal met de hoogste dekkingsgraad aan beheerovereenkomsten, nl. 12 %. De totale oppervlakte van deze polygoon is 478 ha. Ter vergelijking, UHasselt heeft daar 3 jaar lang ook MAS punten geteld, misschien interessant om daar later mee te vergelijken (puntenset staat op de drive).

We beschouwen twee potentiële controlegebieden:  
  
1. Kortenberg (twee deelgebieden samen 480 ha, vlakbij de luchthaven van Zaventem) waar er bijna geen beheerovereenkomsten liggen, en er iets ten noorden van wel een kerngebied ligt (dus kan niet slecht zijn voor akkervogels).
2. Lovenjoel, daar is een polygoon van 483 ha getekend. Dat is zeer gelijkaardig gebied, en daar liggen al nieuwe MAS-punten. We zouden kunnen bekijken of we deze als test kunnen gebruiken. Daar liggen wel al redelijk wat beheerovereenkomsten, terwijl het geen kerngebied is.


# Inlezen data

We beschouwen vier deelgebieden van het Leefdaal plateau. Deze bevinden zich in een enkele shp-file.

```{r}
# Create data and source paths
data_path <- here("data", "mas")
source_path <- here("src", "R")

# Source functions
source(here(source_path, "berekening_hulpvariabelen.R"))
source(here(source_path, "geocomputations.R"))
source(here(source_path, "steekproefkader.R"))
```

```{r}
leefdaal_sf <- st_read(here(data_path, "Leefdaal_ctr.shp")) %>%
  st_transform(crs = 31370)

mapview(leefdaal_sf, zcol = "Naam", layer.name = "Deelgebied") %>%
  addStaticLabels(label = leefdaal_sf$Naam)
```


# Data voorbereiden

We maken een laag met 3 polygonen:

- Zavelberg
- Kortenberg
- Lovenjoel

```{r}
leefdaal <- leefdaal_sf %>%
  mutate(naam = ifelse(startsWith(Naam, "Kortenberg"), "Kortenberg", Naam)) %>%
  group_by(naam) %>%
  summarise(geometry = sf::st_union(geometry)) %>%
  ungroup()

mapview(leefdaal, zcol = "naam", layer.name = "Deelgebied") %>%
  addStaticLabels(label = leefdaal$naam)
```

# Methodiek

Per categorie scoren we welk controlegebied het best lijkt op ons doelgebied (Zavelberg). Indien het ene gebied een voordeel is ten opzichte van het andere controlegebied, geven we een "+". Indien het ene gebied een nadeel is ten opzichte van het andere controlegebied, geven we een "-". Indien er geen duidelijk voor of nadeel is ten opzichte van het andere controlegebied, geven we een "0".  
  
Deze scores zijn tot op een zekere hoogte subjectief, maar ze kunnen ons op het einde een overzicht bieden van de voor- en nadelen tussen de verschillende gebieden. De finale keuze moet wel nog steeds afhangen van een meer genuanceerde discussie. Sommige categoriën kunnen zwaarder doorwegen dan andere.


# Vergelijking beheerovereenkomsten

We beschouwen de toestand beheerovereenkomsten van 2021. Indeling voor niet-productieve gewassen/beheerovereenkomsten (instrumenten):

- soortbeschermingsmaatregelen
    - perceelsniveau
    - randen
- erosiemaatregelen
- bufferstroken

Voor de steekproeftrekking zijn vooral de oppervlakte aan soortbeschermingsmaatregelen van belang. Eventueel verder opgesplitst in winter-, zomer- en jaarrondmaatregelen.

```{r}
# Lees laag beheersovereenkomsten in
bo2021 <- read_bo2021(path = path_to_bo2021())
bo2021_leefdaal <- bo2021 %>%
  st_intersection(leefdaal)

# Visualisatie
mapview(leefdaal, zcol = "naam", layer.name = "Deelgebied") +
  mapview(bo2021_leefdaal, zcol = "BH_DOELST", 
          col.regions = list("red","blue", "green", "brown"),
          layer.name = "Beheersdoelstelling")
```

We willen voor elk deelgebied het oppervlakte-aandeel van de beheerovereenkomsten.

```{r}
# Bereken proporties beheersdoelstellingen
prop_bh_doelst_leefdaal <- landusemetrics_grid_cell(
    grid_cell = leefdaal,
    layer = bo2021_leefdaal,
    grid_group_by_col = "naam",
    layer_group_by_col = "BH_DOELST") %>%
  ungroup()

prop_srt_object_leefdaal <- landusemetrics_grid_cell(
    grid_cell = leefdaal,
    layer = bo2021_leefdaal,
    grid_group_by_col = "naam",
    layer_group_by_col = "SRT_OBJECT") %>%
  ungroup()

# Maak designmatrix om afwezige beheersvormen toe te voegen
design_bh_doelst <- expand.grid(prop_bh_doelst_leefdaal$naam, 
                                prop_bh_doelst_leefdaal$BH_DOELST) %>% 
  distinct() %>%
  rename(naam = Var1, BH_DOELST = Var2)

design_srt_object <- expand.grid(prop_srt_object_leefdaal$naam, 
                                 prop_srt_object_leefdaal$SRT_OBJECT) %>% 
  distinct() %>%
  rename(naam = Var1, SRT_OBJECT = Var2)

# Voeg afwezige beheersdoelstellingen toe aan dataframes
bh_doelst_leefdaal <- prop_bh_doelst_leefdaal %>% 
  full_join(design_bh_doelst, by = c("naam", "BH_DOELST")) %>%
  replace(is.na(.), 0)

srt_object_leefdaal <- prop_srt_object_leefdaal %>% 
  full_join(design_srt_object, by = c("naam", "SRT_OBJECT")) %>%
  replace(is.na(.), 0)
```

We vergelijken eerst het totale oppervlakte aandeel van beheersovereenkomsten. We zien dat het oppervlakte-aandeel beheersovereenkomsten veel groter is in Zavelberg dan Lovenjoel en zeker dan Kortenberg.

```{r}
bh_doelst_leefdaal %>%
  group_by(naam) %>%
  summarise(area_prop = sum(area_prop)) %>%
  ggplot(aes(x = naam, y = area_prop)) +
      geom_bar(aes(fill = naam), stat = "identity") +
      labs(x = "", y = "oppervlakte-aandeel", title = "Totaal") +
      theme(legend.position = "", 
            axis.text.x = element_text(angle = 90, vjust = 0.5))
```

Nu kunnen we ook per categorie vergelijken. We zien voor de variabele BH_DOELST dat soortbeschermingsmaatregelen een groot aandeel in Zavelberg innemen maar niet in de andere deelgebieden. Lovenjoel is wel gelijkaardiger als Zavelberg als het gaat om beheer van KLE's, erosiebestrijding en perceelrandsbeheer. In Kortenberg is er slechts een kleine oppervlakte perceelrandsbeheer aanwezig en geen andere beheersovereenkomsten.

```{r}
bh_doelst_leefdaal %>%
  mutate(BH_DOELST = reorder(BH_DOELST, area_prop, FUN = "mean",
                             decreasing = TRUE)) %>%
  ggplot(aes(x = naam, y = area_prop)) +
    geom_bar(aes(fill = naam), stat = "identity") +
    facet_wrap(~BH_DOELST, ncol = 2, scales = "free_y") +
    labs(x = "", y = "oppervlakte-aandeel", title = "BH_DOELST per categorie") +
    theme(legend.position = "", 
          axis.text.x = element_text(angle = 90, vjust = 0.5))
```

We willen een overzicht van de verschillen met Zavelberg (categorie ‘Kortenberg/Lovenjoel’: verschil met Zavelberg gelijk voor controlegebieden). Dit zegt echter niets over de grootte van het verschil.

```{r}
bh_doelst_leefdaal %>%
  select(naam, BH_DOELST, area_prop) %>%
  group_by(BH_DOELST) %>%
  pivot_wider(names_from = naam, values_from = area_prop) %>%
  mutate(diff_Kortenberg = abs(Kortenberg - Zavelberg),
         diff_Lovenjoel = abs(Lovenjoel - Zavelberg)) %>%
  select(-c(Kortenberg, Lovenjoel, Zavelberg)) %>%
  ungroup() %>%
  mutate(check = case_when(
    diff_Kortenberg < diff_Lovenjoel ~ "Kortenberg",
    diff_Kortenberg > diff_Lovenjoel ~ "Lovenjoel",
    diff_Kortenberg == diff_Lovenjoel ~ "Kortenberg/Lovenjoel")
    ) %>%
  mutate(check = reorder(check, check, FUN = "length",
                         decreasing = TRUE)) %>%
  ggplot(aes(x = check)) +
    geom_bar() +
    scale_y_continuous(breaks = seq(0, 3), limits = c(0, 3)) +
    labs(y = "aantal keer kleinste verschil\nmet Zavelberg", x = "", 
         title = "BH_DOELST per categorie") +
    geom_text(aes(label = as.character(..count..)), stat = "count", vjust = -1)
```

We tellen daarom alle verschillen op. We zien dat Kortenberg een kleiner verschil heeft in proportie beheerovereenkomst met Zavelberg dan Lovenjoel.

```{r}
bh_doelst_leefdaal %>%
  select(naam, BH_DOELST, area_prop) %>%
  group_by(BH_DOELST) %>%
  pivot_wider(names_from = naam, values_from = area_prop) %>%
  mutate(diff_Kortenberg = abs(Kortenberg - Zavelberg),
         diff_Lovenjoel = abs(Lovenjoel - Zavelberg)) %>%
  select(-c(Kortenberg, Lovenjoel, Zavelberg)) %>%
  ungroup() %>%
  mutate(check = case_when(
    diff_Kortenberg < diff_Lovenjoel ~ "Kortenberg",
    diff_Kortenberg > diff_Lovenjoel ~ "Lovenjoel",
    diff_Kortenberg == diff_Lovenjoel ~ "Kortenberg/Lovenjoel")
    ) %>%
  pivot_longer(cols = c(diff_Kortenberg, diff_Lovenjoel), names_to = "naam", 
               names_prefix = "diff_", values_to = "area_prop") %>%
  group_by(naam) %>%
  mutate(som = sum(area_prop)) %>%
  select(naam, som) %>%
  distinct() %>%
  ggplot(aes(x = naam, y = som)) +
    geom_bar(stat = "identity") +
    scale_y_continuous(limits = c(0, 0.14)) +
    labs(y = "verschil met Zavelberg", x = "", 
         title = "BH_DOELST per categorie") +
    geom_text(aes(label = round(som, digits = 3)), vjust = -1)
```

We zien voor de variabele SRT_OBJECT dat Lovenjoel en Zavelberg grotendeels op andere beheersvormen inzetten, maar er is wel wat overlap bijvoorbeeld in erosiestroken en bufferstroken.

```{r}
srt_object_leefdaal %>%
  mutate(SRT_OBJECT = reorder(SRT_OBJECT, area_prop, FUN = "mean",
                             decreasing = TRUE)) %>%
  ggplot(aes(x = naam, y = area_prop)) +
    geom_bar(aes(fill = naam), stat = "identity") +
    facet_wrap(~SRT_OBJECT, ncol = 3, scales = "free_y") +
    labs(x = "", y = "oppervlakte-aandeel", title = "SRT_OBJECT per categorie") +
    theme(legend.position = "", 
          axis.text.x = element_text(angle = 90, vjust = 0.5))
```

```{r}
srt_object_leefdaal %>%
  select(naam, SRT_OBJECT, area_prop) %>%
  group_by(SRT_OBJECT) %>%
  pivot_wider(names_from = naam, values_from = area_prop) %>%
  mutate(diff_Kortenberg = abs(Kortenberg - Zavelberg),
         diff_Lovenjoel = abs(Lovenjoel - Zavelberg)) %>%
  select(-c(Kortenberg, Lovenjoel, Zavelberg)) %>%
  ungroup() %>%
  mutate(check = case_when(
    diff_Kortenberg < diff_Lovenjoel ~ "Kortenberg",
    diff_Kortenberg > diff_Lovenjoel ~ "Lovenjoel",
    diff_Kortenberg == diff_Lovenjoel ~ "Kortenberg/Lovenjoel")
    ) %>%
  mutate(check = reorder(check, check, FUN = "length",
                         decreasing = TRUE)) %>%
  ggplot(aes(x = check)) +
    geom_bar() +
    scale_y_continuous(breaks = seq(0, 6), limits = c(0, 6)) +
    labs(y = "aantal keer kleinste verschil\nmet Zavelberg", x = "", 
         title = "SRT_OBJECT per categorie") +
    geom_text(aes(label = as.character(..count..)), stat = "count", vjust = -1)
```

Het absolute verschil in oppervlakte beheerovereenkomsten zal het zelfde zijn als bij BH_DOELST.


**Conclusie**  
  
Op vlak van oppervlakte-aandeel beheersovereenkomsten is er in Kortenberg bijna niets te vinden en Lovenjoel is in dat opzicht meer vergelijkbaar met Zavelberg. Desondanks wordt in Lovenjoel wel vaker op andere beheersvormen ingezet dan in Zavelberg. Hierdoor heeft Kortenberg wel vaker een kleiner verschil in oppervlakte beheersovereenkomst met Zavelberg. Voor het controlegebied is het belangrijk dat hier geen beheerovereenkomsten aanwezig zijn, en dan vooral beheerovereenkomsten m.b.t. soortbescherming. We besluiten dat Kortenberg hier dan beter scoort dan Lovenjoel door de quasi volledige afwezigheid van beheersovereenkomsten, maar geven wel een "0" aan Lovenjoel omdat er ook geen beheerovereenkomsten m.b.t. soortbescherming zijn.

```{r}
conclusie_df <- data.frame(onderdeel = "beheersovereenkomsten", 
  Kortenberg = "+", Lovenjoel = "0", opmerking = 
    paste0("geen  beheerovereenkomsten m.b.t. soortbescherming, Kortenberg ",
           "over het algemeen quasi geen beheerovereenkomsten"))
```


# Vergelijking doel- en controlegebieden
## Oppervlakte{#oppervlakte}

```{r}
leefdaal %>%
  mutate(oppervlakte = st_area(leefdaal)) %>%
  st_drop_geometry() %>%
  kable()
```


**Conclusie**  
  
De oppervlaktes zijn gelijkaardig tussen alle deelgebieden. Er is geen duidelijk voordeel van een controlegebied tegenover de ander.

```{r}
conclusie_df <- rbind(conclusie_df, c("oppervlakte", "0", "0", 
                        "slechts klein verschil"))
```


## Landgebruiksamenstelling{#landgebruik}

We beschouwen de rasterlaag van landgebruiksamenstelling van 2019. Voorlopig is de laag van 2022 nog niet beschikbaar (om de 3 jaar vernieuwing).

```{r}
# Lees in landgebruik raster
legende_landgebruik <- read_legend_lum(path_to_legend_lum()) %>%
  filter(bestand_id == "vito")
landgebruik <- read_lum_rast(file = path_to_lum(), legend = legende_landgebruik)
landgebruik_leefdaal_raster <- crop(landgebruik, leefdaal)

# Zet om naar raster en voeg categoriën opnieuw toe
levels_landgebruik <- levels(landgebruik_leefdaal_raster)
landgebruik_leefdaal_raster <- landgebruik_leefdaal_raster %>%
  raster::raster()
levels(landgebruik_leefdaal_raster) <- levels_landgebruik

# Visualisatie
kleur <- legende_landgebruik %>%
  pull(kleur)
mapview(leefdaal, zcol = "naam", layer.name = "Deelgebied") +
  mapview(landgebruik_leefdaal_raster, layer.name = "Landgebruik", 
          col.regions = kleur, att = "land_use", legend = FALSE)
```

We willen voor elk deelgebied het oppervlakte-aandeel van landgebruiksamenstelling.

```{r}
# Bereken proportie landgebruik
prop_landgebruik_leefdaal <- landusemetrics_grid_cell(
    grid_cell = leefdaal,
    layer = rast(landgebruik_leefdaal_raster),
    grid_group_by_col = "naam",
    layer_group_by_col = "") %>%
  ungroup() %>%
  mutate(landgebruik_klasse = factor(value,
                                     levels = legende_landgebruik$value,
                                     labels = legende_landgebruik$label)) %>%
  select(naam, landgebruik_klasse, area_prop = freq)

# Maak designmatrix om afwezige landgebruiken toe te voegen
design_landgebruik <- expand.grid(prop_landgebruik_leefdaal$naam, 
                        prop_landgebruik_leefdaal$landgebruik_klasse) %>% 
  distinct() %>%
  rename(naam = Var1, landgebruik_klasse = Var2)

# Voeg afwezige landgebruiken toe aan dataframes
landgebruik_leefdaal <- prop_landgebruik_leefdaal %>% 
  full_join(design_landgebruik, by = c("naam", "landgebruik_klasse")) %>%
  replace(is.na(.), 0)
```

We zien dat het oppervlakte-aandeel akker het grootst is in alle gebieden en dat de proportie voor Kortenberg iets dichter ligt bij Zavelberg dan voor Lovenjoel.

```{r}
landgebruik_leefdaal %>%
  mutate(landgebruik_klasse = reorder(landgebruik_klasse, area_prop, 
                                      FUN = "mean", decreasing = FALSE)) %>%
  ggplot(aes(x = area_prop, y = landgebruik_klasse)) +
    geom_point(aes(colour = naam)) +
    labs(x = "oppervlakte-aandeel", y = "", title = "Landgebruik",
         colour = "deelgebied") +
    theme(legend.position = c(1, 0), legend.justification = c(1, 0))
```

We willen een overzicht van de verschillen met Zavelberg. Hoe groter de waarde, hoe groter het verschil tussen de controlegebieden en Zavelberg.

```{r}
landgebruik_diff <- landgebruik_leefdaal %>%
  select(naam, landgebruik_klasse, area_prop) %>%
  group_by(landgebruik_klasse) %>%
  pivot_wider(names_from = naam, values_from = area_prop) %>%
  mutate(diff_Kortenberg = abs(Kortenberg - Zavelberg),
         diff_Lovenjoel = abs(Lovenjoel - Zavelberg)) %>%
  select(-c(Kortenberg, Lovenjoel, Zavelberg)) %>%
  ungroup() %>%
  mutate(check = case_when(
    diff_Kortenberg < diff_Lovenjoel ~ "Kortenberg",
    diff_Kortenberg > diff_Lovenjoel ~ "Lovenjoel",
    diff_Kortenberg == diff_Lovenjoel ~ "Kortenberg/Lovenjoel")
    )

landgebruik_diff %>%
  pivot_longer(cols = c(diff_Kortenberg, diff_Lovenjoel), names_to = "naam", 
               names_prefix = "diff_", values_to = "area_prop") %>%
  mutate(landgebruik_klasse = reorder(landgebruik_klasse, area_prop, 
                                      FUN = "mean", decreasing = FALSE)) %>%
  ggplot(aes(x = landgebruik_klasse, y = area_prop)) +
    geom_bar(aes(fill = naam), 
             stat = "identity", position = "dodge") +
    coord_flip() +
    labs(y = "oppervlakte-aandeel", x = "", title = "Landgebruik",
         fill = "deelgebied") +
    theme(legend.position = c(1, 0), legend.justification = c(1, 0))
```

Kortenberg heeft 1 keer vaker een kleiner verschil met Zavelberg dan Lovenjoel. Dit zegt echter niets over de grootte van het verschil. 

```{r}
landgebruik_diff %>%
  mutate(check = reorder(check, check, FUN = "length",
                         decreasing = TRUE)) %>%
  ggplot(aes(x = check)) +
    geom_bar() +
    scale_y_continuous(breaks = seq(0, 10, by = 2), limits = c(0, 10)) +
    labs(y = "aantal keer kleinste verschil\nmet Zavelberg", x = "", 
         title = "Landgebruik") +
    geom_text(aes(label = as.character(..count..)), stat = "count", vjust = -1)
```

We tellen daarom alle verschillen op. We zien dat Kortenberg een kleiner verschil heeft in proportie landgebruik met Zavelberg dan Lovenjoel.

```{r}
landgebruik_diff %>%
  pivot_longer(cols = c(diff_Kortenberg, diff_Lovenjoel), names_to = "naam", 
               names_prefix = "diff_", values_to = "area_prop") %>%
  group_by(naam) %>%
  mutate(som = sum(area_prop)) %>%
  select(naam, som) %>%
  distinct() %>%
  ggplot(aes(x = naam, y = som)) +
    geom_bar(stat = "identity") +
    scale_y_continuous(limits = c(0, 0.4)) +
    labs(y = "verschil met Zavelberg", x = "", 
         title = "Landgebruik") +
    geom_text(aes(label = round(som, digits = 3)), vjust = -1)
```


**Conclusie**  
  
Kortenberg heeft vaker een kleiner verschil in proportie landgebruik met Zavelberg dan Lovenjoel en het totale verschil is ook kleiner. Bovendien is het verschil met Zavelberg in akkerproportie kleinst voor Kortenberg. Deze verschillen zijn niet zo groot. We geven daarom Kortenberg een "+" en Lovenjoel een "0".

```{r}
conclusie_df <- rbind(conclusie_df, c("landgebruiksamenstelling", "+", "0",
                        "voordeel Kortenberg niet super groot"))
```


## Hoofdteelt{#teelt}

Belangrijkste teelten in 2021.

```{r}
# Lees laag hoofdteelten in
lbg_binding <- st_read(here(mbag_dir, "data", "landbouwgebruikspercelen", 
                            "Shapefile", "Lbgbrprc21.shp")) %>%
  st_transform(crs = 31370)
hoofdteelten_leefdaal <- lbg_binding %>%
  st_intersection(leefdaal)

# Visualisatie
mapview(leefdaal, zcol = "naam", layer.name = "Deelgebied") +
  mapview(hoofdteelten_leefdaal, zcol = "LBLHFDTLT", legend = FALSE)
```

We willen voor elk deelgebied het oppervlakte-aandeel van de hoofdteelten.

```{r}
# Bereken proportie hoofdteelten
prop_hfdteelten_leefdaal <- landusemetrics_grid_cell(
    grid_cell = leefdaal,
    layer = hoofdteelten_leefdaal,
    grid_group_by_col = "naam",
    layer_group_by_col = "LBLHFDTLT") %>%
  ungroup()

# Maak designmatrix om afwezige hoofdteelten toe te voegen
design_hfdteelten <- expand.grid(prop_hfdteelten_leefdaal$naam, 
                                 prop_hfdteelten_leefdaal$LBLHFDTLT) %>% 
  distinct() %>%
  rename(naam = Var1, LBLHFDTLT = Var2)

# Voeg afwezige hoofdteelten toe aan dataframes
hfdteelten_leefdaal <- prop_hfdteelten_leefdaal %>% 
  full_join(design_hfdteelten, by = c("naam", "LBLHFDTLT")) %>%
  replace(is.na(.), 0)
```

```{r}
hfdteelten_leefdaal %>%
  mutate(LBLHFDTLT = reorder(LBLHFDTLT, area_prop, FUN = "mean",
                             decreasing = FALSE)) %>%
  ggplot(aes(x = area_prop, y = LBLHFDTLT)) +
    geom_point(aes(colour = naam)) +
    labs(x = "oppervlakte-aandeel", y = "", title = "Hoofdteelten",
         colour = "deelgebied") +
    theme(legend.position = c(1, 0), legend.justification = c(1, 0))
```

We willen een overzicht van de verschillen met Zavelberg. Hoe groter de waarde, hoe groter het verschil tussen de controlegebieden en Zavelberg.

```{r}
hfdteelten_diff <- hfdteelten_leefdaal %>%
  select(naam, LBLHFDTLT, area_prop) %>%
  group_by(LBLHFDTLT) %>%
  pivot_wider(names_from = naam, values_from = area_prop) %>%
  mutate(diff_Kortenberg = abs(Kortenberg - Zavelberg),
         diff_Lovenjoel = abs(Lovenjoel - Zavelberg)) %>%
  select(-c(Kortenberg, Lovenjoel, Zavelberg)) %>%
  ungroup() %>%
  mutate(check = case_when(
    diff_Kortenberg < diff_Lovenjoel ~ "Kortenberg",
    diff_Kortenberg > diff_Lovenjoel ~ "Lovenjoel",
    diff_Kortenberg == diff_Lovenjoel ~ "Kortenberg/Lovenjoel")
    )

hfdteelten_diff %>%
  pivot_longer(cols = c(diff_Kortenberg, diff_Lovenjoel), names_to = "naam", 
               names_prefix = "diff_", values_to = "area_prop") %>%
  mutate(LBLHFDTLT = reorder(LBLHFDTLT, area_prop, FUN = "mean",
                           decreasing = FALSE)) %>%
  ggplot(aes(x = LBLHFDTLT, y = area_prop)) +
    geom_bar(aes(fill = naam), 
             stat = "identity", position = "dodge") +
    coord_flip() +
    labs(y = "oppervlakte-aandeel", x = "", title = "Hoofdteelten",
         fill = "deelgebied") +
    theme(legend.position = c(1, 0), legend.justification = c(1, 0))
```

Kortenberg heeft vaker een kleiner verschil met Zavelberg dan Lovenjoel (categorie 'Kortenberg/Lovenjoel': verschil met Zavelberg gelijk voor controlegebieden), maar dit is maar 16 keer ten opzichte van 15 dus dit is geen groot verschil. Dit zegt echter niets over de grootte van het verschil.

```{r}
hfdteelten_diff %>%
  mutate(check = reorder(check, check, FUN = "length",
                         decreasing = TRUE)) %>%
  ggplot(aes(x = check)) +
    geom_bar() +
    scale_y_continuous(breaks = seq(0, 18, by = 2), limits = c(0, 17)) +
    labs(y = "aantal keer kleinste verschil\nmet Zavelberg", x = "", 
         title = "Hoofdteelten") +
    geom_text(aes(label = as.character(..count..)), stat = "count", vjust = -1)
```

We tellen daarom alle verschillen op. We zien dat Kortenberg een kleiner verschil heeft in proportie hoofdteeld met Zavelberg dan Lovenjoel. Dit is opnieuw maar een klein verschil.

```{r}
hfdteelten_diff %>%
  pivot_longer(cols = c(diff_Kortenberg, diff_Lovenjoel), names_to = "naam", 
               names_prefix = "diff_", values_to = "area_prop") %>%
  group_by(naam) %>%
  mutate(som = sum(area_prop)) %>%
  select(naam, som) %>%
  distinct() %>%
  ggplot(aes(x = naam, y = som)) +
    geom_bar(stat = "identity") +
    scale_y_continuous(limits = c(0, 0.525)) +
    labs(y = "verschil met Zavelberg", x = "", 
         title = "Hoofdteelten") +
    geom_text(aes(label = round(som, digits = 3)), vjust = -1)
```


**Conclusie**  

Zowel Kortenberg als Lovenjoel hebben ongeveer even vaak een kleiner verschil met Zavelberg en het totale verschil in oppervlakte-aandeel is slechts iets kleiner bij Kortenberg. We geven daarom Kortenberg een "+" en Lovenjoel een "0".

```{r}
conclusie_df <- rbind(conclusie_df, c("hoofdteelten", "+", "0", 
                        "voordeel Kortenberg niet super groot"))
```


## Perceelsgrootte{#perceel}

Op basis van hoofdteelt-laag in 2021. Hiervoor mergen we aaneenliggende percelen van hetzelfde type (zelfde hoofdteelt).

```{r}
percelen_leefdaal <- hoofdteelten_leefdaal %>%
  group_by(naam, LBLHFDTLT) %>%
  summarise() %>%
  st_cast("MULTIPOLYGON") %>%
  st_cast("POLYGON") %>%
  ungroup()

# Visualisatie
mapview(leefdaal, zcol = "naam", layer.name = "Deelgebied") +
  mapview(percelen_leefdaal, zcol = "LBLHFDTLT", legend = FALSE)
```

We bereken de oppervlakte voor elke polygoon (= perceel).

```{r}
percelen_leefdaal %>%
  mutate(oppervlakte = st_area(geometry)) %>%
  st_drop_geometry() %>%
  units::drop_units() %>%
  ggplot(aes(x = oppervlakte, fill = naam)) +
    geom_density(alpha = 0.4) +
    labs(y = "densiteit", x = "oppervlakte perceel (m²)", 
         title = "Perceelsgrootte", fill = "deelgebied") +
    facet_wrap(~naam) +
    theme(legend.position = "")

percelen_leefdaal %>%
  mutate(oppervlakte = log(st_area(geometry))) %>%
  st_drop_geometry() %>%
  units::drop_units() %>%
  ggplot(aes(x = oppervlakte, fill = naam)) +
    geom_density(alpha = 0.4) +
    labs(y = "densiteit", x = "oppervlakte perceel (log)", 
         title = "Perceelsgrootte", fill = "deelgebied")
```

De perceelgroottes zijn tamelijk gelijkaardig voor alle gebieden. We bekijken nog enkele samenvattende statistieken van de perceelsgrootte (oppervlakte in m²):

```{r}
percelen_leefdaal %>%
  mutate(oppervlakte = st_area(geometry)) %>%
  st_drop_geometry() %>%
  units::drop_units() %>%
  group_by(naam) %>%
  summarise(Q1 = quantile(oppervlakte, 0.25),
            mediaan = median(oppervlakte),
            Q3 = quantile(oppervlakte, 0.75),
            IQR = IQR(oppervlakte)) %>%
  kable()
```


**Conclusie**  

De perceelsgroottes in Lovenjoel zijn iets gelijkaardiger als Zavelberg dan Kortenberg (mediaan), maar het verschil tussen Kortenberg en Lovenjoel is niet zo groot. We geven daarom Kortenberg een "0" en Lovenjoel een "0".

```{r}
conclusie_df <- rbind(conclusie_df, c("perceelsgrootte", "0", "0", 
                        "slechts klein verschil"))
```


## Openheid landschap{#openheid}

Op basis van hoogtemodel 2018 (nieuwe laag elke 10 jaar). We onderscheiden vier categoriën:

- gesloten landschap: GL
- half-gesloten landschap: HGL
- half-open landschap: HoL
- open landschap: OL

```{r}
prop_openheid_landschap <- function(
  polygoon,
  openheid_laag,
  path = path_to_openheid_landschap(),
  cutlevels = c(1.25, 1.35, 1.51),
  class_labels = c("GL", "HGL", "HOL", "OL")) {
  
  # Splits raster in categoriën
  matvec <- c(0, rep(cutlevels, each = 2), +Inf)
  nclass <- length(matvec) / 2

  rclasmat <- matvec %>%
    matrix(ncol = 2, byrow = TRUE)
  rclasmat <- cbind(rclasmat, 1:nclass)
  
  openheid_klassen <- terra::classify(
    openheid_laag,
    rcl = rclasmat,
    include.lowest = TRUE)
  
  # Bereken proporties oppervlakte
  out <- landusemetrics_grid_cell(
           grid_cell = leefdaal,
           layer = openheid_klassen,
           grid_group_by_col = "naam",
           layer_group_by_col = "") %>%
    mutate(openheid_klasse = factor(value,
                                    levels = 1:nclass,
                                    labels = class_labels)) %>%
    select(naam, openheid_klasse, area_prop = freq)
  
  return(out)
}
```

```{r}
# Lees in openheid raster
openheid <- rast(path_to_openheid_landschap()) %>%
    project("epsg:31370")
openheid_leefdaal <- crop(openheid, leefdaal) %>%
  raster::raster()

# Splits raster in categoriën
cutlevels = c(1.25, 1.35, 1.51)
class_labels = c("GL", "HGL", "HOL", "OL")

openheid <- rast(path_to_openheid_landschap()) %>%
    project("epsg:31370")
openheid_leefdaal_cropped <- crop(openheid, leefdaal)

matvec <- c(0, rep(cutlevels, each = 2), +Inf)
nclass <- length(matvec) / 2

rclasmat <- matvec %>%
  matrix(ncol = 2, byrow = TRUE)
rclasmat <- cbind(rclasmat, 1:nclass)

openheid_leefdaal_klassen <- terra::classify(
  openheid_leefdaal_cropped,
  rcl = rclasmat,
  include.lowest = TRUE)

openheid_leefdaal_raster <- raster::raster(openheid_leefdaal_klassen)
openheid_leefdaal_raster <- raster::ratify(openheid_leefdaal_raster)
levels(openheid_leefdaal_raster)[[1]]$LO <- c("GL", "HGL", "HOL", "OL")

# Visualisatie
mapview(leefdaal, zcol = "naam", layer.name = "Deelgebied", 
        alpha.regions = 0.6, alpha = 1) +
  mapview(openheid_leefdaal_raster, layer.name = "Openheid", 
        alpha.regions = 0.4)
```

We willen voor elk deelgebied het oppervlakte-aandeel van openheid landschap.

```{r}
# Bereken proportie openheid landschap
prop_openheid_leefdaal <- prop_openheid_landschap(leefdaal, openheid) %>%
  ungroup()

# Maak designmatrix om afwezige hoofdteelten toe te voegen
design_openheid <- expand.grid(prop_openheid_leefdaal$naam, 
                               prop_openheid_leefdaal$openheid_klasse) %>% 
  distinct() %>%
  rename(naam = Var1, openheid_klasse = Var2)

# Voeg afwezige hoofdteelten toe aan dataframes
openheid_leefdaal <- prop_openheid_leefdaal %>% 
  full_join(design_openheid, by = c("naam", "openheid_klasse")) %>%
  replace(is.na(.), 0)
```

```{r}
openheid_leefdaal %>%
  mutate(openheid_klasse = reorder(openheid_klasse, area_prop, FUN = "mean",
                                   decreasing = TRUE)) %>%
  ggplot(aes(x = naam, y = area_prop)) +
    geom_bar(aes(fill = naam), stat = "identity") +
    facet_wrap(~openheid_klasse, ncol = 2, scales = "free_y") +
    labs(x = "", y = "oppervlakte-aandeel", title = "Openheid landschap") +
    theme(legend.position = "", 
          axis.text.x = element_text(angle = 90, vjust = 0.5))
```

De verschillen lijken kleiner in Kortenberg. Inderdaad, Kortenberg heeft steeds een kleiner verschil met Zavelberg dan Lovenjoel (categorie ‘Kortenberg/Lovenjoel’: verschil met Zavelberg gelijk voor controlegebieden). Dit zegt echter niets over de grootte van het verschil.

```{r}
openheid_leefdaal %>%
  select(naam, openheid_klasse, area_prop) %>%
  group_by(openheid_klasse) %>%
  pivot_wider(names_from = naam, values_from = area_prop) %>%
  mutate(diff_Kortenberg = abs(Kortenberg - Zavelberg),
         diff_Lovenjoel = abs(Lovenjoel - Zavelberg)) %>%
  select(-c(Kortenberg, Lovenjoel, Zavelberg)) %>%
  ungroup() %>%
  mutate(check = case_when(
    diff_Kortenberg < diff_Lovenjoel ~ "Kortenberg",
    diff_Kortenberg > diff_Lovenjoel ~ "Lovenjoel",
    diff_Kortenberg == diff_Lovenjoel ~ "Kortenberg/Lovenjoel")
    ) %>%
  mutate(check = reorder(check, check, FUN = "length",
                         decreasing = TRUE)) %>%
  ggplot(aes(x = check)) +
    geom_bar() +
    scale_y_continuous(limits = c(0, 4.5)) +
    labs(y = "aantal keer kleinste verschil\nmet Zavelberg", x = "", 
         title = "Openheid landschap") +
    geom_text(aes(label = as.character(..count..)), stat = "count", vjust = -1)
```

We tellen daarom alle verschillen op. Kortenberg heeft een kleiner verschil in proportie openheid met Zavelberg dan Lovenjoel.

```{r}
openheid_leefdaal %>%
  select(naam, openheid_klasse, area_prop) %>%
  group_by(openheid_klasse) %>%
  pivot_wider(names_from = naam, values_from = area_prop) %>%
  mutate(diff_Kortenberg = abs(Kortenberg - Zavelberg),
         diff_Lovenjoel = abs(Lovenjoel - Zavelberg)) %>%
  select(-c(Kortenberg, Lovenjoel, Zavelberg)) %>%
  ungroup() %>%
  mutate(check = case_when(
    diff_Kortenberg < diff_Lovenjoel ~ "Kortenberg",
    diff_Kortenberg > diff_Lovenjoel ~ "Lovenjoel",
    diff_Kortenberg == diff_Lovenjoel ~ "Kortenberg/Lovenjoel")
    ) %>%
  pivot_longer(cols = c(diff_Kortenberg, diff_Lovenjoel), names_to = "naam", 
               names_prefix = "diff_", values_to = "area_prop") %>%
  group_by(naam) %>%
  mutate(som = sum(area_prop)) %>%
  select(naam, som) %>%
  distinct() %>%
  ggplot(aes(x = naam, y = som)) +
    geom_bar(stat = "identity") +
    scale_y_continuous(limits = c(0, 1.1)) +
    labs(y = "verschil met Zavelberg", x = "", 
         title = "Openheid landschap") +
    geom_text(aes(label = round(som, digits = 3)), vjust = -1)
```


**Conclusie**  

Kortenberg is meer gelijkaardig aan Zavelberg dan Lovenjoel in termen van openheid van het landschap.

```{r}
conclusie_df <- rbind(conclusie_df, c("openheid landschap", "+", "-", 
                        "relatief groot voordeel voor Kortenberg"))
```


## Multivariate data-analyse
### Data preparatie

We willen een dataframe met de deelgebieden als rijen en de variabelen als kolommen. Als variabelen nemen we de totale oppervlakte van de deelgebieden, de proporties voor elk landgebruikstype, hoofdteeldtype en type openheid landschap, en de mediaan van de perceelsgroottes per deelgebied.

```{r}
# Oppervlakte
opp_leefdaal_df <- leefdaal %>%
  mutate(oppervlakte = st_area(leefdaal)) %>%
  st_drop_geometry() %>%
  units::drop_units() %>%
  arrange(naam)

# Landgebruiksamenstelling
landgebruik_leefdaal_df <- landgebruik_leefdaal %>%
  pivot_wider(names_from = landgebruik_klasse, values_from = area_prop) %>%
  rename(Grasland_landgebruik = Grasland) %>%
  arrange(naam)

# Hoofdteelt
hfdteelten_leefdaal_df <- hfdteelten_leefdaal  %>%
  select(naam, LBLHFDTLT, area_prop) %>%
  pivot_wider(names_from = LBLHFDTLT, values_from = area_prop) %>%
  rename(Grasland_teelt = Grasland) %>%
  arrange(naam)

# Perceelsgrootte
percelen_leefdaal_df <- percelen_leefdaal %>%
  mutate(oppervlakte = st_area(geometry)) %>%
  st_drop_geometry() %>%
  units::drop_units() %>%
  group_by(naam) %>%
  summarise(perceelsgrootte = median(oppervlakte)) %>%
  arrange(naam)
  
# Openheid landschap
openheid_leefdaal_df <- openheid_leefdaal %>%
  pivot_wider(names_from = openheid_klasse, values_from = area_prop) %>%
  arrange(naam)
  
# Complete dataset
df_list <- list(opp_leefdaal_df, landgebruik_leefdaal_df, 
                hfdteelten_leefdaal_df, percelen_leefdaal_df,
                openheid_leefdaal_df)
leefdaal_multivar <- df_list %>% 
  reduce(full_join, by = "naam") %>%
  column_to_rownames(var = "naam")
```

### PCA specifieke datasets

We voeren eerst PCA uit op specifieke categoriën. Deze kunnen dienen als controle van de eerdere resultaten. We voeren PCA uit waarbij we de data standardiseren (center en scale).

```{r}
# Functie om proportie variatie te berekenen van PC's
perc_var <- function(vec) {
  data.frame(proportie = (vec ^ 2) / sum(vec ^ 2), PC = seq_along(vec))
}

# Definieer pijlstijl voor plotten
arrow_style <- arrow(
  angle = 20, ends = "first", type = "closed", length = grid::unit(8, "pt")
)
```


#### Oppervlakte van gebied en perceelsgrootte

```{r}
pca_opp <- prcomp(leefdaal_multivar %>% select(perceelsgrootte, oppervlakte), 
                  center = TRUE, scale = TRUE)
```

De eerste PC verklaart quasi alle variatie in de data. 

```{r}
perc_var(pca_opp$sdev) %>%
  ggplot(aes(PC, proportie)) +
    geom_bar(stat = "identity") +
    scale_x_continuous(breaks = 1:length(pca_opp$sdev)) +
    scale_y_continuous(limits = c(0, 1)) +
    geom_text(aes(label = round(proportie, digits = 3)), vjust = -0.5)
```

Lovenjoel ligt dichter bij Zavelberg langs PC1 dan Kortenberg.

```{r}
pca_opp$x %>%
  as.data.frame() %>%
  rownames_to_column("deelgebied") %>%
  ggplot(aes(PC1, PC2, colour = deelgebied)) + 
    geom_point(size = 3) +
    scale_y_continuous(limits = c(-3, 3)) +
    scale_x_continuous(limits = c(-3, 3)) +
    geom_text(aes(label = deelgebied), vjust = -1) +
    geom_text(aes(label = paste0("(", round(PC1, digits = 2), ", ", 
              round(PC2, digits = 2), ")")), vjust = 1.5) +
    geom_hline(yintercept = 0, colour = "grey", linetype = "dashed") +
    geom_vline(xintercept = 0, colour = "grey", linetype = "dashed") +
    theme(legend.position = "")
```

```{r}
pca_opp$rotation %>%
  as.data.frame() %>%
  rownames_to_column("deelgebied") %>%
  ggplot(aes(PC1, PC2)) +
    geom_hline(yintercept = 0, colour = "grey", linetype = "dashed") +
    geom_vline(xintercept = 0, colour = "grey", linetype = "dashed") +
    geom_segment(xend = 0, yend = 0, arrow = arrow_style) +
    geom_text(aes(label = deelgebied), hjust = 1, vjust = -0.5, nudge_x = -0.02) +
    scale_y_continuous(limits = c(-1, 1)) +
    scale_x_continuous(limits = c(-1, 1))
```

Deze resultaten zijn in overeenstemming met onze eerdere conclusies. In \@ref(oppervlakte) zagen we dat Zavelberg en Lovenjoel groter zijn dan Kortenberg, terwijl we in \@ref(perceel) zagen dat de mediaan van de perceelgroottes kleiner zijn in Lovenjoel en Zavelberg dan Kortenberg. Dat maakt Lovenjoel meer gelijkaardig aan Zavelberg dan Kortenberg. We hebben toen echter geen voordeel gegeven aan Lovenjoel t.o.v. Kortenberg omdat de verschillen dermate klein zijn.  
  
Omdat we hier toch een voordeel van Lovenjoel t.o.v. Kortenberg zien, zullen we een correctie geven door een nieuwe rij toe te voegen met "+" voor Lovenjoel en "-" voor Kortenberg.

```{r}
conclusie_df <- rbind(conclusie_df, 
                      c("oppervlakte en perceelsgrootte", "-", "+", 
                        "correctie na PCA"))
```


#### Landgebruiksamenstelling

```{r}
pca_landgebruik <- prcomp(landgebruik_leefdaal_df %>% 
                            column_to_rownames(var = "naam"), 
                          center = TRUE, scale = TRUE)
```

De eerste PC verklaart een kleine 2/3 en de tweede PC een dikke 1/3 van alle variatie in de data. 

```{r}
perc_var(pca_landgebruik$sdev) %>%
  ggplot(aes(PC, proportie)) +
    geom_bar(stat = "identity") +
    scale_x_continuous(breaks = 1:length(pca_landgebruik$sdev)) +
    scale_y_continuous(limits = c(0, 1)) +
    geom_text(aes(label = round(proportie, digits = 3)), vjust = -0.5)
```

Kortenberg ligt dichter bij Zavelberg langs PC1 en Lovenjoel ligt dichter bij Zavelberg langs PC2.

```{r}
pca_landgebruik$x %>%
  as.data.frame() %>%
  rownames_to_column("deelgebied") %>%
  ggplot(aes(PC1, PC2, colour = deelgebied)) + 
    geom_point(size = 3) +
    scale_y_continuous(limits = c(-4, 4)) +
    scale_x_continuous(limits = c(-4, 4)) +
    geom_text(aes(label = deelgebied), vjust = -1) +
    geom_text(aes(label = paste0("(", round(PC1, digits = 2), ", ", 
              round(PC2, digits = 2), ")")), vjust = 1.5) +
    geom_hline(yintercept = 0, colour = "grey", linetype = "dashed") +
    geom_vline(xintercept = 0, colour = "grey", linetype = "dashed") +
    theme(legend.position = "")
```

```{r}
pca_landgebruik$rotation %>%
  as.data.frame() %>%
  rownames_to_column("deelgebied") %>%
  ggplot(aes(PC1, PC2)) +
    geom_hline(yintercept = 0, colour = "grey", linetype = "dashed") +
    geom_vline(xintercept = 0, colour = "grey", linetype = "dashed") +
    geom_segment(xend = 0, yend = 0, arrow = arrow_style) +
    geom_text(aes(label = deelgebied), hjust = 1, vjust = -0.5, nudge_x = -0.02) +
    scale_y_continuous(limits = c(-1, 1)) +
    scale_x_continuous(limits = c(-1, 1))
```

Deze resultaten zijn in overeenstemming met onze eerdere conclusies in \@ref(landgebruik). Daar besloten we dat Kortenberg iets meer gelijkaardig was aan Zavelberg dan Lovenjoel, maar dat er geen groot verschil is. Bovendien zien we dat Akker sterk met PC1 is gecorreleerd wat we toen ook als pro voor Kortenberg zagen.


#### Hoofdteelt

```{r}
pca_hoofdteelten <- prcomp(hfdteelten_leefdaal_df %>% 
                             column_to_rownames(var = "naam"), 
                           center = TRUE, scale = TRUE)
```

De eerste PC verklaart een kleine 2/3 en de tweede PC een dikke 1/3 van alle variatie in de data. 

```{r}
perc_var(pca_hoofdteelten$sdev) %>%
  ggplot(aes(PC, proportie)) +
    geom_bar(stat = "identity") +
    scale_x_continuous(breaks = 1:length(pca_hoofdteelten$sdev)) +
    scale_y_continuous(limits = c(0, 1)) +
    geom_text(aes(label = round(proportie, digits = 3)), vjust = -0.5)
```

Kortenberg ligt dichter bij Zavelberg langs PC1 en Lovenjoel ligt dichter bij Zavelberg langs PC2.

```{r}
pca_hoofdteelten$x %>%
  as.data.frame() %>%
  rownames_to_column("deelgebied") %>%
  ggplot(aes(PC1, PC2, colour = deelgebied)) + 
    geom_point(size = 3) +
    scale_y_continuous(limits = c(-6, 6)) +
    scale_x_continuous(limits = c(-6, 6)) +
    geom_text(aes(label = deelgebied), vjust = -1) +
    geom_text(aes(label = paste0("(", round(PC1, digits = 2), ", ", 
              round(PC2, digits = 2), ")")), vjust = 1.5) +
    geom_hline(yintercept = 0, colour = "grey", linetype = "dashed") +
    geom_vline(xintercept = 0, colour = "grey", linetype = "dashed") +
    theme(legend.position = "")
```

```{r}
pca_hoofdteelten$rotation %>%
  as.data.frame() %>%
  rownames_to_column("deelgebied") %>%
  ggplot(aes(PC1, PC2)) +
    geom_hline(yintercept = 0, colour = "grey", linetype = "dashed") +
    geom_vline(xintercept = 0, colour = "grey", linetype = "dashed") +
    geom_segment(xend = 0, yend = 0, arrow = arrow_style) +
    geom_text(aes(label = deelgebied), hjust = 1, vjust = -0.5, nudge_x = -0.02) +
    scale_y_continuous(limits = c(-0.3, 0.3)) +
    scale_x_continuous(limits = c(-0.7, 0.25))
```

Deze resultaten zijn in overeenstemming met onze eerdere conclusies in \@ref(teelt). Daar besloten we dat Kortenberg iets meer gelijkaardig was aan Zavelberg dan Lovenjoel, maar dat er geen groot verschil is.


#### Openheid landschap

```{r}
pca_openheid <- prcomp(openheid_leefdaal_df %>% 
                         column_to_rownames(var = "naam"), 
                       center = TRUE, scale = TRUE)
```

De eerste PC verklaart quasi alle variatie in de data. 

```{r}
perc_var(pca_openheid$sdev) %>%
  ggplot(aes(PC, proportie)) +
    geom_bar(stat = "identity") +
    scale_x_continuous(breaks = 1:length(pca_openheid$sdev)) +
    scale_y_continuous(limits = c(0, 1)) +
    geom_text(aes(label = round(proportie, digits = 3)), vjust = -0.5)
```

Kortenberg ligt dichter bij Zavelberg langs PC1 dan Lovenjoel.

```{r}
pca_openheid$x %>%
  as.data.frame() %>%
  rownames_to_column("deelgebied") %>%
  ggplot(aes(PC1, PC2, colour = deelgebied)) + 
    geom_point(size = 3) +
    scale_y_continuous(limits = c(-3, 3)) +
    scale_x_continuous(limits = c(-3, 3)) +
    geom_text(aes(label = deelgebied), vjust = -1) +
    geom_text(aes(label = paste0("(", round(PC1, digits = 2), ", ", 
              round(PC2, digits = 2), ")")), vjust = 1.5) +
    geom_hline(yintercept = 0, colour = "grey", linetype = "dashed") +
    geom_vline(xintercept = 0, colour = "grey", linetype = "dashed") +
    theme(legend.position = "")
```

```{r}
pca_openheid$rotation %>%
  as.data.frame() %>%
  rownames_to_column("deelgebied") %>%
  ggplot(aes(PC1, PC2)) +
    geom_hline(yintercept = 0, colour = "grey", linetype = "dashed") +
    geom_vline(xintercept = 0, colour = "grey", linetype = "dashed") +
    geom_segment(xend = 0, yend = 0, arrow = arrow_style) +
    geom_text(aes(label = deelgebied), hjust = 1, vjust = -0.5, nudge_x = -0.02) +
    scale_y_continuous(limits = c(-1, 1)) +
    scale_x_continuous(limits = c(-1, 1))
```

Deze resultaten zijn in overeenstemming met onze conclusie in \@ref(openheid). Daar besloten we dat Kortenberg veel gelijkaardiger is aan Zavelberg in termen van openheid van het landschap dan Lovenjoel.


### PCA complete dataset

We voeren nu ook een PCA uit op de dataset met alle variabelen samen.

```{r}
pca_fit <- prcomp(leefdaal_multivar, center = TRUE, scale = TRUE)
```

De eerste PC verklaart een kleine 2/3 van de variatie in de data en de tweede as een dikke 1/3.

```{r}
perc_var(pca_fit$sdev) %>%
  ggplot(aes(PC, proportie)) +
    geom_bar(stat = "identity") +
    scale_x_continuous(breaks = 1:length(pca_fit$sdev)) +
    scale_y_continuous(limits = c(0, 1)) +
    geom_text(aes(label = round(proportie, digits = 3)), vjust = -0.5)
```

Kortenberg ligt dichter bij Zavelberg langs PC1 en Lovenjoel ligt dichter bij Zavelberg langs PC2.

```{r}
pca_fit$x %>%
  as.data.frame() %>%
  rownames_to_column("deelgebied") %>%
  ggplot(aes(PC1, PC2, colour = deelgebied)) + 
    geom_point(size = 3) +
    scale_y_continuous(limits = c(-7.5, 7.5)) +
    scale_x_continuous(limits = c(-7.5, 7.5)) +
    geom_text(aes(label = deelgebied), vjust = -1) +
    geom_text(aes(label = paste0("(", round(PC1, digits = 2), ", ", 
              round(PC2, digits = 2), ")")), vjust = 1.5) +
    geom_hline(yintercept = 0, colour = "grey", linetype = "dashed") +
    geom_vline(xintercept = 0, colour = "grey", linetype = "dashed") +
    theme(legend.position = "")
```

Als we de Euclidische afstand tussen de deelgebieden berekenen, ligt Kortenberg iets dichter. 

```{r}
# calculate distances
pca_fit$x %>%
  as.data.frame() %>%
  select(-PC3) %>%
  dist() %>%
  as.matrix() %>%
  as.data.frame() %>%
  select("afstand tot Zavelberg" = Zavelberg) %>%
  kable()
```

```{r}
pca_fit$rotation %>%
  as.data.frame() %>%
  rownames_to_column("deelgebied") %>%
  ggplot(aes(PC1, PC2)) +
    geom_hline(yintercept = 0, colour = "grey", linetype = "dashed") +
    geom_vline(xintercept = 0, colour = "grey", linetype = "dashed") +
    geom_segment(xend = 0, yend = 0, arrow = arrow_style) +
    geom_text(aes(label = deelgebied), hjust = 1, vjust = -0.5, nudge_x = -0.02) +
    scale_y_continuous(limits = c(-0.25, 0.25)) +
    scale_x_continuous(limits = c(-0.5, 0.25))
```

De vorige figuur is niet overzichtelijk. De volgende tabellen geven de 25 variabelen met de sterkste correlaties met resp. PC1 en PC2.

```{r}
pca_fit$rotation %>% 
  as.data.frame() %>%
  mutate(abs = abs(PC1)) %>%
  arrange(desc(abs)) %>%
  select(PC1) %>%
  head(n = 25) %>%
  kable()

pca_fit$rotation %>% 
  as.data.frame() %>%
  mutate(abs = abs(PC2)) %>%
  arrange(desc(abs)) %>%
  select(PC2) %>%
  head(n = 25) %>%
  kable()
```


### Conclusie

De resultaten van de multivariate data-analyses zijn grotendeels in overeenstemming met de eerdere resultaten o.b.V. exploratieve figuren. Enkel bij het samennemen van oppervlakte en perceelsgrootte hebben we beslist nog een correctie toe te voegen in voordeel van Lovenjoel, omdat de aparte variabelen geen belangrijk voordeel toonden.  
  
Uit de analyse met alle variabelen samen, lijkt Kortenberg iets meer gelijkaardig aan Zavelberg dan Lovenjoel. In de uiteindelijke conclusie kunnen we nagaan of het besluit op basis van de conclusietabel (met "+", "-", "0") overeenkomt met deze analyses.


# Vergelijking o.b.v. expertise

- In Lovenjoel liggen al MAS-punten.
- Kortenberg ligt iets ten zuiden van een kerngebied. Lovenjoel is geen kerngebied.

```{r}
conclusie_df <- rbind(conclusie_df, c("MAS-punten", "-", "+",
                          "MAS-punten reeds aanwezig in Lovenjoel"),
                        c("kerngebied", "0", "-", 
                          "kerngebied in de buurt van Kortenberg"))
```


# Finale discussie en conclusie

We krijgen een overzicht van alle categoriën:

```{r}
conclusie_df %>% kable()
```

```{r}
rbind(data.frame(conclusie = conclusie_df$Kortenberg, 
                 deelgebied = rep("Kortenberg", nrow(conclusie_df))),
      data.frame(conclusie = conclusie_df$Lovenjoel, 
                 deelgebied = rep("Lovenjoel", nrow(conclusie_df)))) %>%
  count(deelgebied, conclusie) %>%
  mutate(conclusie = factor(conclusie, levels = c("-", "0", "+"), 
                            ordered = TRUE)) %>%
  arrange(conclusie) %>%
  pivot_wider(names_from = conclusie, values_from = n) %>%
  kable()
```

Uit de vorige tabellen kunnen we besluiten dat Kortenberg een betere kandidaat lijkt als controlegebied dan Lovenjoel. Ook uit de multivariate data-analyse bleek dat Kortenberg meer gelijkaardig is aan Zavelberg dan Lovenjoel op vlak van totale oppervlakte, landgebruik, hoofdteelten, perceelsgrootte en openheid van het landschap.  
De finale beslissing kan echter nog afhangen van het belang dat aan elke categorie wordt toegekend. Als de overeenkomst in oppervlakte, perceelsgrootte en de aanwezigheid van MAS-punten heel belangrijk is, kan Lovenjoel misschien even goed dienen als controlegebied. 
